ACORDAO-COMPLETO-2368805

ACÓRDÃO 1767/2020 ATA 5/2020 - PRIMEIRA CÂMARA

VISTOS, relatados e discutidos estes autos de tomada de contas especial instaurada pelo Instituto Nacional de Metrologia, Qualidade e Tecnologia - Inmetro, em face de impugnação parcial de despesas do Convênio 8/2005 - Siafi/Siconv 521590, celebrado com o Instituto Baiano de Metrologia e Qualidade - Ibametro para a execução de atividades delegadas pelo Inmetro ao Ibametro, durante sua vigência, entre 2/1/2005 a 1º/1/2010,
ACORDAM os Ministros do Tribunal de Contas da União, reunidos em sessão de 1ª Câmara, ante as razões expostas pelo Relator, em:
9.1. julgar irregulares as contas dos responsáveis Srs. Adhemar Barroso Alves, ex-Diretor-Geral do Instituto Baiano de Metrologia e Qualidade - Ibametro (Gestão 4/1/2007 a 13/2/2009) , Juvenal Maynart Cunha, ex-Diretor-Geral do Ibametro, Inês do Carmo Raimundo Brito, ex-Diretora-Geral do Ibametro (Gestão 13/8/2009 a 23/10/2009) , e Afonso Carlos da Silva Mello, ex-Diretor de Administração e Finanças do Ibametro (Gestão 15/1/2007 a 20/10/2009) , com fundamento nos arts. 1º, inciso I, 16, inciso III, alíneas "b" e "c", e § 2º, da Lei 8.443/1992 c/c os arts. 19 e 23, inciso III, da mesma Lei, e com arts. 1º, inciso I, 209, incisos II e III, 210 e 214, inciso III, do Regimento Interno/TCU, e condená-los solidariamente ao pagamento das importâncias a seguir especificadas, com a fixação do prazo de quinze dias, a contar das notificações, para comprovarem, perante o Tribunal (art. 214, inciso III, alínea "a", do Regimento Interno) , o recolhimento das dívidas aos cofres do Instituto Nacional de Metrologia, Qualidade e Tecnologia - Inmetro, atualizadas monetariamente e acrescidas dos juros de mora, calculados a partir das datas a seguir indicadas, até a data dos efetivos recolhimentos, na forma prevista na legislação em vigor;
9.1.1. Srs. Adhemar Barroso Alves e Afonso Carlos da Silva Mello, solidariamente pelos valores a seguir indicados:
                      TRIBUNAL DE CONTAS DA UNIÃO	TC Processo 013.567/2016-0
	VALOR ORIGINAL (R$) 
	DATA DA OCORRÊNCIA

	715,40
	28/02/2007

	73,16
	01/03/2007

	84,00
	09/03/2007

	57,00
	12/03/2007

	35,00
	13/03/2007

	250,00
	15/03/2007

	116,00
	16/03/2007

	49,99
	21/03/2007

	35,00
	22/03/2007

	88,00
	23/03/2007

	20,00
	24/03/2007

	55,00
	26/03/2007

	88,00
	28/03/2007

	16,00
	29/03/2007

	379,00
	30/03/2007

	9,50
	01/04/2007

	249,20
	03/04/2007

	298,00
	04/04/2007

	99,00
	05/04/2007

	99,98
	08/04/2007

	151,00
	09/04/2007

	110,00
	10/04/2007

	164,02
	12/04/2007

	405,00
	13/04/2007

	89,00
	14/04/2007

	15,00
	15/04/2007

	152,10
	16/04/2007

	88,00
	17/04/2007

	188,50
	18/04/2007

	578,40
	19/04/2007

	92,00
	20/04/2007

	86,00
	21/04/2007

	51,00
	22/04/2007

	82,00
	24/04/2007

	283,00
	25/04/2007

	72,00
	26/04/2007

	287,00
	27/04/2007

	55,46
	28/04/2007

	67,00
	02/05/2007

	190,00
	03/05/2007

	1.023,00
	04/05/2007

	223,50
	05/05/2007

	58,00
	06/05/2007

	54,00
	07/05/2007

	229,00
	08/05/2007

	690,00
	09/05/2007

	394,38
	10/05/2007

	159,00
	11/05/2007

	150,00
	12/05/2007

	114,00
	13/05/2007

	281,00
	14/05/2007

	680,00
	15/05/2007

	350,38
	16/05/2007

	263,00
	17/05/2007

	1.284,00
	18/05/2007

	117,00
	19/05/2007

	279,60
	20/05/2007

	40,00
	21/05/2007

	113,00
	22/05/2007

	541,38
	23/05/2007

	126,50
	24/05/2007

	50,00
	25/05/2007

	117,00
	26/05/2007

	182,00
	28/05/2007

	72,00
	29/05/2007

	689,20
	30/05/2007

	160,70
	31/05/2007

	209,00
	01/06/2007

	25,00
	02/06/2007

	117,00
	03/06/2007

	66,82
	04/06/2007

	95,00
	05/06/2007

	22.266,28
	06/06/2007

	60,00
	07/06/2007

	162,00
	08/06/2007

	196,68
	08/06/2007

	29,00
	09/06/2007

	87,00
	10/06/2007

	64,00
	12/06/2007

	183,00
	13/06/2007

	22,00
	14/06/2007

	202,00
	15/06/2007

	84,00
	16/06/2007

	153,00
	18/06/2007

	215,70
	19/06/2007

	194,68
	20/06/2007

	156,70
	21/06/2007

	50,00
	22/06/2007

	60,00
	23/06/2007

	138,62
	25/06/2007

	159,00
	26/06/2007

	169,00
	27/06/2007

	114,00
	28/06/2007

	536,60
	29/06/2007

	85,70
	30/06/2007

	69,00
	01/07/2007

	44,00
	02/07/2007

	212,00
	03/07/2007

	210,00
	04/07/2007

	138,00
	05/07/2007

	120,00
	06/07/2007

	35,00
	07/07/2007

	18,00
	09/07/2007

	194,00
	10/07/2007

	156,50
	11/07/2007

	267,50
	12/07/2007

	56,00
	13/07/2007

	37,00
	16/07/2007

	205,42
	17/07/2007

	172,00
	18/07/2007

	268,49
	19/07/2007

	85,00
	20/07/2007

	59,36
	22/07/2007

	327,12
	23/07/2007

	424,00
	24/07/2007

	47,00
	25/07/2007

	72,50
	27/07/2007

	139,00
	28/07/2007

	115,40
	30/07/2007

	169,00
	01/08/2007

	303,00
	02/08/2007

	18,00
	03/08/2007

	218,04
	05/08/2007

	85,40
	06/08/2007

	112,00
	07/08/2007

	378,30
	08/08/2007

	163,44
	09/08/2007

	184,84
	10/08/2007

	112,84
	11/08/2007

	60,00
	12/08/2007

	92,00
	13/08/2007

	244,98
	14/08/2007

	365,00
	15/08/2007

	505,20
	16/08/2007

	352,00
	17/08/2007

	69,00
	18/08/2007

	267,00
	20/08/2007

	647,00
	21/08/2007

	380,60
	22/08/2007

	659,80
	23/08/2007

	208,62
	24/08/2007

	175,00
	25/08/2007

	55,00
	26/08/2007

	559,48
	27/08/2007

	1.018,32
	28/08/2007

	597,00
	29/08/2007

	817,20
	30/08/2007

	290,70
	31/08/2007

	13,50
	01/09/2007

	17,40
	03/09/2007

	666,00
	04/09/2007

	123,00
	05/09/2007

	297,00
	06/09/2007

	18,00
	07/09/2007

	221,44
	10/09/2007

	481,50
	11/09/2007

	685,78
	12/09/2007

	55,00
	13/09/2007

	330,00
	14/09/2007

	275,00
	15/09/2007

	60,00
	16/09/2007

	377,00
	17/09/2007

	691,52
	18/09/2007

	35,00
	19/09/2007

	807,52
	20/09/2007

	165,00
	21/09/2007

	98,00
	23/09/2007

	126,36
	24/09/2007

	427,00
	25/09/2007

	1.170,90
	26/09/2007

	872,20
	27/09/2007

	834,80
	28/09/2007

	65,00
	29/09/2007

	188,70
	30/09/2007

	380,00
	01/10/2007

	380,00
	02/10/2007

	388,00
	03/10/2007

	321,08
	04/10/2007

	338,60
	05/10/2007

	174,98
	07/10/2007

	339,20
	08/10/2007

	211,86
	09/10/2007

	629,00
	10/10/2007

	115,12
	11/10/2007

	166,94
	13/10/2007

	84,00
	14/10/2007

	380,00
	15/10/2007

	501,50
	16/10/2007

	557,34
	17/10/2007

	305,00
	18/10/2007

	209,44
	19/10/2007

	141,00
	20/10/2007

	178,00
	21/10/2007

	2.804,00
	22/10/2007

	228,00
	23/10/2007

	80,00
	24/10/2007

	64,52
	25/10/2007

	437,00
	26/10/2007

	434,72
	28/10/2007

	89,00
	29/10/2007

	180,14
	30/10/2007

	138,04
	31/10/2007

	930,00
	01/11/2007

	360,04
	02/11/2007

	239,30
	03/11/2007

	248,00
	04/11/2007

	412,00
	05/11/2007

	112,00
	06/11/2007

	198,80
	07/11/2007

	183,00
	08/11/2007

	224,00
	09/11/2007

	560,00
	10/11/2007

	97,82
	11/11/2007

	606,96
	12/11/2007

	77,00
	13/11/2007

	282,96
	14/11/2007

	87,00
	16/11/2007

	46,50
	17/11/2007

	50,00
	18/11/2007

	397,00
	19/11/2007

	215,00
	21/11/2007

	146,22
	22/11/2007

	1.461,48
	23/11/2007

	285,00
	24/11/2007

	366,00
	25/11/2007

	1.002,00
	26/11/2007

	818,92
	27/11/2007

	792,00
	28/11/2007

	51,12
	29/11/2007

	1.070,06
	30/11/2007

	138,00
	01/12/2007

	50,00
	02/12/2007

	1.035,04
	03/12/2007

	120,00
	04/12/2007

	1.193,88
	05/12/2007

	538,34
	06/12/2007

	141,00
	07/12/2007

	145,00
	08/12/2007

	223,00
	09/12/2007

	199,42
	10/12/2007

	873,56
	11/12/2007

	458,00
	12/12/2007

	648,28
	13/12/2007

	306,00
	14/12/2007

	260,00
	15/12/2007

	80,00
	16/12/2007

	41,50
	17/12/2007

	80,00
	19/12/2007

	324,00
	21/12/2007

	62,00
	17/01/2008

	3.931,78
	29/01/2008

	58,00
	30/01/2008

	3.327,94
	31/01/2008

	108,00
	07/02/2008

	720,00
	08/02/2008

	50,00
	17/02/2008

	26,00
	18/02/2008

	265,00
	19/02/2008

	45,00
	20/02/2008

	782,01
	21/02/2008

	136,00
	22/02/2008

	45,00
	23/02/2008

	90,00
	24/02/2008

	183,70
	25/02/2008

	100,00
	26/02/2008

	121,36
	27/02/2008

	164,00
	28/02/2008

	31.325,36
	29/02/2008

	19,00
	01/03/2008

	1.865,00
	03/03/2008

	2.246,40
	04/03/2008

	300,00
	05/03/2008

	133,00
	06/03/2008

	69,40
	07/03/2008

	64,00
	08/03/2008

	305,00
	11/03/2008

	190,60
	12/03/2008

	27,00
	13/03/2008

	77,00
	14/03/2008

	378,50
	17/03/2008

	128,00
	19/03/2008

	170,00
	24/03/2008

	127,00
	25/03/2008

	102,10
	26/03/2008

	56,00
	28/03/2008

	295,00
	31/03/2008

	3.256,00
	02/04/2008

	131,74
	03/04/2008

	733,00
	04/04/2008

	77,00
	07/04/2008

	310,00
	08/04/2008

	354,60
	09/04/2008

	4.697,54
	10/04/2008

	8,46
	11/04/2008

	72,00
	13/04/2008

	66,68
	14/04/2008

	50,00
	15/04/2008

	45,00
	20/04/2008

	5.192,90
	22/04/2008

	68,00
	23/04/2008

	118,00
	24/04/2008

	30,00
	26/04/2008

	168,72
	27/04/2008

	373,88
	28/04/2008

	2.067,00
	29/04/2008

	3.440,50
	30/04/2008

	45,00
	01/05/2008

	62,00
	02/05/2008

	28,00
	03/05/2008

	113,50
	04/05/2008

	50,00
	06/05/2008

	8.400,00
	07/05/2008

	9,20
	08/05/2008

	6.041,24
	09/05/2008

	90,00
	11/05/2008

	397,20
	12/05/2008

	2.641,00
	14/05/2008

	158,00
	15/05/2008

	120,00
	16/05/2008

	15,00
	17/05/2008

	195,00
	18/05/2008

	170,00
	19/05/2008

	93,00
	20/05/2008

	2.436,01
	21/05/2008

	25,00
	22/05/2008

	160,00
	24/05/2008

	37,00
	25/05/2008

	174,00
	26/05/2008

	223,00
	27/05/2008

	185,00
	28/05/2008

	311,00
	29/05/2008

	113,00
	30/05/2008

	47,00
	31/05/2008

	35,00
	01/06/2008

	105,00
	02/06/2008

	2.788,00
	03/06/2008

	73,00
	05/06/2008

	2.195,15
	09/06/2008

	574,19
	10/06/2008

	77,00
	16/06/2008

	56,00
	17/06/2008

	428,26
	18/06/2008

	311,96
	20/06/2008

	45,00
	25/06/2008

	112,00
	26/06/2008

	17,00
	27/06/2008

	49,00
	29/06/2008

	302,00
	30/06/2008

	198,00
	01/07/2008

	126,00
	02/07/2008

	2.412,30
	03/07/2008

	15,00
	04/07/2008

	135,00
	08/07/2008

	137,00
	10/07/2008

	118,00
	11/07/2008

	11,00
	12/07/2008

	192,86
	14/07/2008

	109,00
	15/07/2008

	3.247,21
	16/07/2008

	312,00
	17/07/2008

	1.322,01
	18/07/2008

	170,00
	20/07/2008

	40,60
	21/07/2008

	27,50
	23/07/2008

	143,00
	25/07/2008

	163,00
	26/07/2008

	17,00
	27/07/2008

	103,00
	28/07/2008

	116,00
	29/07/2008

	105,00
	30/07/2008

	70,00
	31/07/2008

	157,50
	01/08/2008

	163,00
	02/08/2008

	43,00
	03/08/2008

	306,88
	04/08/2008

	145,00
	05/08/2008

	175,00
	06/08/2008

	220,00
	07/08/2008

	40,00
	09/08/2008

	130,00
	10/08/2008

	135,00
	11/08/2008

	61,54
	13/08/2008

	145,00
	14/08/2008

	2.925,00
	15/08/2008

	64,00
	18/08/2008

	160,00
	19/08/2008

	50,00
	21/08/2008

	40,00
	24/08/2008

	70,00
	27/08/2008

	120,06
	01/09/2008

	224,54
	02/09/2008

	45,00
	03/09/2008

	148,00
	04/09/2008

	45,00
	06/09/2008

	69,00
	09/09/2008

	83,00
	10/09/2008

	264,00
	13/09/2008

	132,00
	15/09/2008

	155,00
	16/09/2008

	100,00
	19/09/2008

	191,00
	21/09/2008

	77,00
	22/09/2008

	178,00
	23/09/2008

	203,00
	24/09/2008

	143,00
	25/09/2008

	35,00
	27/09/2008

	30,00
	28/09/2008

	178,00
	29/09/2008

	235,00
	30/09/2008

	197,00
	02/10/2008

	35,00
	05/10/2008

	71,00
	06/10/2008

	41,00
	06/10/2008

	87,00
	06/10/2008

	113,00
	09/10/2008

	42,00
	10/10/2008

	117,00
	11/10/2008

	127,00
	14/10/2008

	57,00
	15/10/2008

	36,00
	16/10/2008

	205,00
	17/10/2008

	99,00
	18/10/2008

	225,00
	19/10/2008

	550,80
	20/10/2008

	70,00
	21/10/2008

	42,00
	22/10/2008

	33,00
	23/10/2008

	60,00
	24/10/2008

	396,20
	25/10/2008

	149,00
	26/10/2008

	60,00
	01/11/2008

	133,96
	02/11/2008

	252,00
	04/11/2008

	1.900,01
	05/11/2008

	172,74
	07/11/2008

	195,00
	08/11/2008

	82,80
	10/11/2008

	247,00
	11/11/2008

	30,00
	12/11/2008

	447,96
	13/11/2008

	286,00
	14/11/2008

	173,00
	16/11/2008

	260,00
	17/11/2008

	40,00
	18/11/2008

	10,08
	19/11/2008

	10,00
	20/11/2008

	199,00
	21/11/2008

	90,00
	22/11/2008

	90,00
	23/11/2008

	155,60
	24/11/2008

	150,00
	25/11/2008

	153,56
	28/11/2008

	195,00
	29/11/2008

	235,00
	01/12/2008

	270,00
	02/12/2008

	80,00
	03/12/2008

	55,00
	04/12/2008

	387,02
	05/12/2008

	45,00
	08/12/2008

	994,70
	09/12/2008

	998,40
	10/12/2008

	14,00
	14/12/2008

	11,00
	17/12/2008

	5.000,90
	23/12/2008

	3.931,78
	29/01/2009

	147,20
	02/02/2009

	120,00
	05/02/2009

	66,40
	11/02/2009

	79,50
	12/02/2009

9.1.2. Srs. Juvenal Maynart Cunha e Afonso Carlos da Silva Mello, solidariamente pelos valores a seguir indicados:
	VALOR ORIGINAL (R$) 
	DATA DA OCORRÊNCIA

	157,00
	15/02/2009

	41,00
	16/02/2009

	563,64
	17/02/2009

	223,60
	18/02/2009

	36,00
	21/02/2009

	68,00
	22/02/2009

	30,00
	26/02/2009

	106,80
	27/02/2009

	1.123,82
	03/03/2009

	118,00
	04/03/2009

	90,00
	05/03/2009

	2.044,00
	06/03/2009

	30,00
	07/03/2009

	123,00
	09/03/2009

	61,30
	10/03/2009

	106,80
	11/03/2009

	2.302,00
	13/03/2009

	228,70
	14/03/2009

	1.744,80
	16/03/2009

	98,10
	18/03/2009

	2.973,00
	19/03/2009

	50,00
	20/03/2009

	38,00
	23/03/2009

	9.388,20
	24/03/2009

	320,00
	25/03/2009

	468,40
	26/03/2009

	1.530,00
	27/03/2009

	43,00
	28/03/2009

	207,80
	30/03/2009

	563,00
	31/03/2009

	1.305,61
	02/04/2009

	1.785,00
	03/04/2009

	3.552,49
	06/04/2009

	861,40
	07/04/2009

	45,00
	08/04/2009

	40,00
	09/04/2009

	4.720,60
	13/04/2009

	372,00
	14/04/2009

	1.561,60
	15/04/2009

	280,00
	16/04/2009

	1.259,00
	17/04/2009

	2.880,00
	20/04/2009

	2.127,96
	23/04/2009

	1.932,40
	24/04/2009

	51,00
	26/04/2009

	217,60
	28/04/2009

	4.205,60
	30/04/2009

	78,00
	03/05/2009

	82,00
	04/05/2009

	893,40
	05/05/2009

	2.252,80
	07/05/2009

	30,00
	08/05/2009

	420,00
	09/05/2009

	250,80
	10/05/2009

	23,00
	11/05/2009

	157,50
	12/05/2009

	79,30
	13/05/2009

	2.088,40
	14/05/2009

	3.356,80
	15/05/2009

	41,00
	17/05/2009

	37,00
	18/05/2009

	383,20
	19/05/2009

	217,60
	21/05/2009

	720,40
	22/05/2009

	40,00
	24/05/2009

	179,66
	25/05/2009

	560,40
	26/05/2009

	128,00
	27/05/2009

	2.923,24
	28/05/2009

	553,60
	01/06/2009

	2.799,40
	05/06/2009

	537,60
	09/06/2009

	1.007,00
	10/06/2009

	3.224,20
	12/06/2009

	30,32
	16/06/2009

	704,00
	17/06/2009

	557,00
	18/06/2009

	562,00
	19/06/2009

	3.992,80
	26/06/2009

	214,00
	30/06/2009

	4.123,00
	01/07/2009

	43,00
	06/07/2009

	1.333,02
	07/07/2009

	1.657,20
	08/07/2009

	7.517,00
	09/07/2009

	1.164,80
	10/07/2009

	654,40
	13/07/2009

	755,60
	14/07/2009

	1.473,20
	15/07/2009

	1.280,00
	16/07/2009

	4.288,80
	17/07/2009

	338,00
	21/07/2009

	2.432,00
	23/07/2009

	224,35
	27/07/2009

	7.168,40
	30/07/2009

	3.367,56
	31/07/2009

	4.533,00
	04/08/2009

	1.113,60
	05/08/2009

	4.110,00
	07/08/2009

9.1.3. Sra. Inês do Carmo Raimundo Brito e Sr. Afonso Carlos da Silva Mello, solidariamente pelos valores a seguir indicados:
	VALOR ORIGINAL (R$) 
	DATA DA OCORRÊNCIA

	425,60
	18/08/2009

	4.608,00
	19/08/2009

	6.270,00
	20/08/2009

	806,40
	24/08/2009

	1.958,40
	27/08/2009

	5.454,40
	28/08/2009

	5.522,20
	01/09/2009

	14.403,60
	04/09/2009

	12.373,40
	09/09/2009

	15.986,32
	14/09/2009

	3.944,98
	18/09/2008

	15.668,80
	23/09/2009

	2.368,80
	30/09/2009

9.2. aplicar aos responsáveis Srs. Adhemar Barroso Alves, Juvenal Maynart Cunha, Inês do Carmo Raimundo Brito e Afonso Carlos da Silva Mello a multa prevista no art. 57 da Lei 8.443/1992 c/c o art. 267 do RI/TCU, nos valores individuais indicados na tabela a seguir, fixando-lhes o prazo de quinze dias, a contar das respectivas notificações, para que comprovem, perante o Tribunal (art. 214, III, "a", do Regimento Interno do TCU) , o recolhimento das dívidas aos cofres do Tesouro Nacional, atualizadas monetariamente desde a data deste Acórdão até a do efetivo recolhimento, se pagas após o vencimento, na forma da legislação em vigor;
	Responsável
	Valor da Multa

	Adhemar Barroso Alves
	R$ 40.000,00

	Juvenal Maynart Cunha
	R$ 20.000,00

	Inês do Carmo Raimundo Brito
	R$ 15.000,00

	Afonso Carlos da Silva Mello
	R$ 70.000,00

9.3. aplicar aos responsáveis Juvenal Maynart Cunha, Adhemar Barroso Alves e Afonso Carlos da Silva Mello, a multa prevista no art. 58, inciso II, da Lei 8.443/1992, nos valores individuais de R$ 5.000,00, R$ 7.000,00 e R$ 9.000,00, respectivamente, fixando-lhes o prazo de quinze dias, a contar das respectivas notificações, para que comprovem, perante o Tribunal (art. 214, III, "a", do Regimento Interno do TCU) , o recolhimento das dívidas aos cofres do Tesouro Nacional, atualizadas monetariamente desde a data deste Acórdão até a do efetivo recolhimento, se pagas após o vencimento, na forma da legislação em vigor; 
9.4. autorizar, desde logo, a cobrança judicial das dívidas, caso não atendidas as notificações, na forma do disposto no art. 28, inciso II, da Lei 8.443/1992;
9.5. enviar cópia deste Acórdão e demais elementos pertinentes ao Procurador-Geral da República no Estado da Bahia, nos termos do § 3º do art. 16 da Lei 8.443/1992 c/c o § 7º do art. 209 do Regimento Interno do TCU, para adoção das medidas cabíveis.

Tomada de contas especial instaurada em face de impugnação parcial de despesas de Convênio para a execução de atividades delegadas pelo Inmetro ao Ibametro, durante sua vigência, entre 2/1/2005 a 1º/1/2010

Primeira Câmara

Instituto Baiano de Metrologia e Qualidade - Ibametro.

3. Responsáveis: Adhemar Barroso Alves (XXX.677.945-XX); Afonso Carlos da Silva Mello (XXX.413.495-XX); Inês do Carmo Raimundo Brito (XXX.997.445-XX); Juvenal Maynart Cunha (XXX.733.525-XX).

13.1. Ministros presentes: Benjamin Zymler (na Presidência), Bruno Dantas e Vital do Rêgo.
13.2. Ministro-Substituto convocado: André Luís de Carvalho.
13.3. Ministros-Substitutos presentes: Augusto Sherman Cavalcanti (Relator) e Weder de Oliveira.

ACORDAO-COMPLETO-2527400

Acórdão 1605/2022 - Primeira Câmara

ACORDAO-COMPLETO-2537400

Acórdão de Relação 2950/2022 - Primeira Câmara

Acórdão de Relação

AUGUSTO SHERMAN

Trata-se de tomada de contas especial instaurada pelo Instituto Nacional de Metrologia, Qualidade e Tecnologia - Inmetro, em razão de irregularidades cometidas na execução do Convênio 8/2005, celebrado com o Instituto Baiano de Metrologia e Qualidade - Ibametro com vistas à delegação da execução de atividades de competência do Inmetro.
2.	Realizadas as citações, os responsáveis identificados apresentaram alegações de defesa que foram examinadas em instrução de mérito elaborada no âmbito da SecexTCE, conforme peça 190, transcrita a seguir:
"INTRODUÇÃO
1.	Trata-se de Tomada de Contas Especial instaurada pelo Instituto Nacional de Metrologia, Qualidade e Tecnologia - Inmetro, em desfavor dos ex-Diretores Gerais do Instituto Baiano de Metrologia e Qualidade - Ibametro, Srs. Adhemar Barroso Alves (Gestão 4/1/2007 a 13/2/2009) , Juvenal Maynart Cunha (Gestão 13/2/2009 a 13/8/2009) e Inês do Carmo Raimundo Brito (Gestão 13/8/2009 ao final da fase interna da TCE) , e do ex-Diretor de Administração e Finanças do Ibametro, Sr. Afonso Carlos da Silva Mello (Gestão 15/1/2007 a 20/10/2009) , em razão da impugnação parcial de despesas do Convênio 8/2005 - Siafi/Siconv 521590 (Peça 1, p. 49) , celebrado entre o Inmetro e o Ibametro, que objetivou a delegação, ao Ibametro, da execução de atividades de competência do Inmetro, com vigência de 2/1/2005 a 1/1/2010 (Peça 65, p. 42) .
HISTÓRICO
2.	O termo do Convênio 8/2005 não especificou o valor dos recursos que seriam geridos pelo Ibametro. Segundo a 'Cláusula Doze - Dos Recursos Financeiros', as despesas decorrentes do ajuste correriam à conta das dotações orçamentárias do INMETRO, para o exercício, sob a classificação 'Transferências a Estados/Municípios e ao Distrito Federal - Serviços de Terceiros Pessoa Jurídica, pactuados anualmente, em Atividades Específicas - fonte 250 - recursos próprios'. A vigência do ajuste foi estabelecida em 5 anos, a contar da data da assinatura (2/1/2005) , não tendo sido fixado prazo para apresentação da prestação de contas, nem previsão de aplicação de contrapartida.
3.	O montante de recursos geridos pelo Ibametro em razão do Convênio 8/2005 alcançou R$ 44.908.548,79, liberados por meio das Ordens Bancárias à Peça 58 (p. 352-376) , relacionadas no Anexo II da presente instrução. A soma das Ordens Bancárias emitidas a favor do Ibametro, entre 1/2/2005 e 23/12/2009, na vigência do Convênio 8/2005, é R$ 200.000,00 superior ao indicado no Relatório Complementar de TCE 001/2012 (Peça 57, p. 158) , no Relatório de Auditoria 304/2016 (Peça 65, p. 52) , e em outros documentos constantes dos autos.
4.	A execução do objeto do convênio foi fiscalizada pelo concedente por meio de Relatórios de Auditoria emitidos em 2007 (Peça 52, p. 136) , 2008 (Peça 52, p. 238 e 332) e 2009 (Peça 52, p. 384) .
6.	Conforme mencionado no parágrafo 2 supra, o convênio não estabeleceu prazo para apresentação de prestação de contas, nem a sua obrigatoriedade.
7.	O objetivo da Tomada de Contas Especial, conforme apontado no Relatório Final dos Tomadores de Contas (Peça 52, p. 48) , foi apurar se as impropriedades mencionadas nos Relatórios de Auditoria Ordinária e Extraordinária, elaborados pelo Auditoria Interna do Inmetro, causaram dano ao erário. Foram analisadas as contas referentes ao período de 1/1/2007 a 1/8/2009, correspondente à gestão dos Srs. Adhemar Barroso Alves, Juvenal Maynart Cunha (parcial) , Inês do Carmo Raimundo Brito (parcial) e Afonso Carlos da Silva Mello. As Auditorias Ordinárias foram realizadas entre 15 e 26/9/2008 (Peça 52, p. 238) , e entre 14 e 25/9/2009 (Peça 52, p. 384) . A Auditoria Extraordinária foi realizada entre 27 e 31/10/2008 (Peça 52, p. 332) . Na fase interna da TCE todos os responsáveis foram notificados e apresentaram suas defesas à Comissão de Tomada de Contas Especial, conforme registrado no Relatório Complementar dos Tomadores de Contas 001/2012 (peça 57, p. 158, item VII) , mas não lograram elidir as irregularidades apontadas nos autos.
8.	O fundamento para a instauração da Tomada de Contas Especial foi o não atendimento, por parte dos Ordenadores de Despesas, às recomendações contidas nos referidos relatórios de auditoria. As irregularidades identificadas foram as seguintes:
a) pagamento de despesas indevidas com recursos de suprimento de fundos (Peça 57, p. 167-171, item VII, 'a') ;
b) concessões indevidas de diárias (Peça 57, p. 171-176, item 'b') ;
c) terceirização de mão de obra mediante contratação direta (Peça 57, p. 176-185, item 'c.1') ;
d) pagamento de despesas a pessoas jurídicas sem observância da Lei 8.666/93 (Peça 57, p. 185-186, item 'c.2') ;
e) pagamento de despesas decorrentes de subconvênios celebrados sem prévia autorização do concedente (Peça 57, p. 186-189, item 'd') .
9.	Os responsáveis foram notificados pelo Inmetro, e as defesas apresentadas examinadas pelo órgão concedente, conforme evidenciam os seguintes elementos:
	RESPONSÁVEL
	NOTIFICAÇÃO
	DEFESA
	ANÁLISE

	Adhemar Barroso Alves
	001/2010 (Peça 52, p. 94) 
	Peça 55, p. 49
	Peça 56, p. 178

	Juvenal Maynart Cunha
	004/2010 (Peça 52, p. 102) 
	Peça 54, p. 68
	Peça 55, p. 11

	Inês do Carmo Raimundo Brito
	003/2010 (Peça 52, p. 100) 
	Peça 53, p. 84
	Peça 54, p. 40

	Afonso Carlos da Silva Mello 
	004/2014 (Peça 62, p. 376) 
	Peça 62, p. 455
	Peça 57, p. 98

10. Posteriormente o Inmetro notificou os responsáveis da reprovação das contas, requerendo a devolução dos recursos:
	RESPONSÁVEL
	NOTIFICAÇÃO

	Adhemar Barroso Alves
	Ofício 001/2014 (Peça 62, p. 358) ; Edital 1/2014 (Peça 63, p. 4) 

	Juvenal Maynart Cunha
	Ofício 002/2014 (Peça 62, p. 364) ; Edital 2/2004 (Peça 63, p. 4) 

	Inês do Carmo Raimundo Brito
	Ofício 003/2014 (Peça 62, p. 370) ; Ofício 001/2016 (Peça 65, p. 16) 

	Afonso Carlos da Silva Mello 
	Ofício 004/2014 (Peça 62, p. 376) ; Ofício 002/2016 (Peça 65, p. 18) 

11. Diante do não saneamento das irregularidades apontadas e da não devolução dos recursos, instaurou-se a Tomada de Contas Especial. Nos Relatórios Complementares do Tomador de Contas 1/2012 (Peça 57, p. 158-191) e 1/2016 (Peça 65, p. 20-32) , concluiu-se que o prejuízo importaria R$ 4.532.937,41, dos recursos repassados, imputando-se a responsabilidade aos agentes abaixo indicados.
	RESPONSÁVEL
	CPF
	CARGO
	GESTÃO
	DÉBITO*
 (R$) 

	Adhemar Barroso Alves
	XXX.677.945-XX
	ex-Diretor-Geral do Ibametro
	4/1/2007 (Peça 1, p. 5) a 13/2/2009 (Peça 1, p. 7) 
	3.840.492,53

	Juvenal Maynart Cunha
	XXX.733.525-XX
	ex-Diretor-Geral do Ibametro
	13/2/2009 (Peça 1, p. 7) a 13/8/2009 (Peça 1, p. 13) 
	456.234,22

	Inês do Carmo Raimundo Brito
	XXX.997.445-XX
	ex-Diretora-Geral do Ibametro
	13/8/2009 (Peça 1, p. 13) ao final da instrução da TCE
	236.210,66

	Afonso Carlos da Silva Mello 
	XXX.413.495-XX
	ex-Diretor de Administração e Finanças do Ibametro
	15/1/2007 (Peça 1, p. 17) a 20/10/2009 (Peça 1, p. 19) 
	4.532.937,41**

* Valores originais (históricos) , indicados no Relatório Complementar do Tomador de Contas 1/2016 (Peça 65, p. 20) 
** O valor atribuído ao Sr. Afonso Carlos da Silva Mello é a soma dos atribuídos aos demais agentes, pois este responde solidariamente com aqueles.
12. O Relatório de Auditoria 304/2016 da Controladoria Geral da União (Peça 65, p. 52) também chegou às mesmas conclusões. Após serem emitidos o Certificado de Auditoria, o Parecer do Dirigente e o Pronunciamento Ministerial (Peça 65, p. 58, 59 e 64) , o processo foi remetido a esse Tribunal.
13. Na instrução inicial (Peça 74) , verificou-se a ausência de elementos essenciais à análise do processo: Plano de Trabalho, extratos bancários da conta específica e eventual prestação de contas do convênio. Dessa forma, tornou-se necessária a realização de diligência ao Inmetro para que encaminhasse, no prazo de 15 dias, 'cópia do Plano de Trabalho, dos extratos bancários da conta específica e da eventual prestação de contas do Convênio 8/2005 (Siafi 521590) , celebrado com o Instituto Baiano de Metrologia e Qualidade - Ibametro, que objetivou a delegação, ao Ibametro, da execução de atividades de competência do Inmetro, com vigência de 2/1/2005 a 1/1/2010'.
14. Em cumprimento ao pronunciamento da unidade (Peça 74) , a diligência foi efetuada por meio do Ofício 1707/2017-TCU/SECEX-BA (Peça 75) , reiterado pelo Ofício 2037/2017-TCU/ SECEX-BA (Peça 77) . Em resposta, o Inmetro encaminhou a documentação constante das Peças 78 a 141.
15. Na instrução antecedente (Peça 151) , analisando-se os documentos nos autos, concluiu-se pela necessidade de realização de citação dos ex-Diretores do Ibametro Adhemar Barroso Alves (CPF XXX.677.945-XX) , Juvenal Maynart Cunha (CPF XXX.733.525-XX) e Inês do Carmo Raimundo Brito (CPF XXX.997.445-XX) , todos solidariamente com o ex-Diretor de Administração e Finanças, Afonso Carlos da Silva Mello  (CPF XXX.413.495-XX) :
Ocorrências: Terceirização de mão de obra mediante contratação direta. Pagamento de despesas indevidas a pessoas jurídicas. Pagamento de despesas decorrentes de subconvênios celebrados sem prévia autorização do concedente. Pagamentos de despesas indevidas, com recursos de suprimento de fundos. Concessões indevidas de diárias, sem observância do Decreto 5.992/2006.
	
Valor (R$)	Data
3.840.492,53	Peça 63, p. 28-218
Responsáveis: 	Adhemar Barroso Alves (CPF XXX.677.945-XX) , ex-Diretor-Geral do Ibametro, solidariamente com Afonso Carlos da Silva Mello (CPF XXX.413.495-XX) , ex-Diretor de Administração e Finanças do Ibametro.
Condutas: Contratar mão de obra, de forma direta, sem observância da Lei 8.666/93, e contrariando o disposto no art. 27 da IN/STN/01-97, e o art. 37, inciso II, da Constituição Federal de 1988. Realizar pagamentos a pessoas jurídicas, sem observância da Lei 8.666/93, contrariando o disposto no art. 60 da Lei 4.320/64, e o art. 37 da Constituição Federal de 1988. Realizar pagamentos de despesas decorrentes de subconvênios celebrados sem prévia autorização do concedente, contrariando o disposto nos arts. 25 e 27 da IN/STN/01-97. Autorizar pagamentos de despesas indevidas, com recursos de suprimento de fundos, sem observância às disposições contidas nos arts. 45, 46 e 47 do Decreto 93.872/86. Conceder diárias, sem observância do Decreto 5.992/2006.
Ocorrências: Pagamento de despesas indevidas a pessoas jurídicas. Pagamentos de despesas indevidas, com recursos de suprimento de fundos. Concessões indevidas de diárias, sem observância do Decreto 5.992/2006.
Valor (R$)	Data
 456.234,22	Peça 64, p. 236-278
Responsáveis: Juvenal Maynart Cunha (CPF XXX.733.525-XX) , ex-Diretor-Geral do Ibametro, solidariamente com Afonso Carlos da Silva Mello (CPF XXX.413.495-XX) , ex-Diretor de Administração e Finanças do Ibametro.
Condutas: Realizar pagamentos a pessoas jurídicas, sem observância da Lei 8.666/93, contrariando o disposto no art. 60 da Lei 4.320/64, e o art. 37 da Constituição Federal de 1988. Autorizar pagamentos de despesas indevidas, com recursos de suprimento de fundos, sem observância às disposições contidas nos arts. 45, 46 e 47 do Decreto 93.872/86. Conceder diárias, sem observância do Decreto 5.992/2006.
Ocorrências: Terceirização de mão de obra mediante contratação direta. Concessões indevidas de diárias, sem observância do Decreto 5.992/2006.
Valor (R$)	Data
 236.210,66	Peça 64, p. 364-382
Responsáveis: Inês do Carmo Raimundo Brito (CPF XXX.997.445-XX) , ex-Diretora-Geral do Ibametro, solidariamente com Afonso Carlos da Silva Mello (CPF XXX.413.495-XX) , ex-Diretor de Administração e Finanças do Ibametro.
Condutas: Contratar mão de obra, de forma direta, sem observância da Lei 8.666/93, e contrariando o disposto no art. 27 da IN/STN/01-97, e o art. 37, inciso II, da Constituição Federal de 1988. Realizar pagamentos a pessoas jurídicas, sem observância da Lei 8.666/93, contrariando o disposto no art. 60 da Lei 4.320/64, e o art. 37 da Constituição Federal de 1988. Conceder diárias, sem observância do Decreto 5.992/2006.
15. Em cumprimento ao pronunciamento da unidade (Peça 153) , foram efetuadas as citações dos responsáveis:
	a) Adhemar Barroso Alves:
	Ofício
	Data do ofício
	Data de Recebimento do Ofício
	Nome do Recebedor do Ofício
	Observação
	Fim do Prazo para defesa

	2515/2018-TCU/SECEX-BA (Peça 159) 
	27/9/2018
	12/11/2018 (vide AR de Peça 162) 
	José Messias
	Ofício enviado ao endereço indicado no Sistema da Receita Federal (Peça 154) .
	27/11/2018

	b) Juvenal Maynart Cunha:
	Ofício
	Data do ofício
	Data de Recebimento do Ofício
	Nome do Recebedor do Ofício
	Observação
	Fim do Prazo para defesa

	2519/2018-TCU/SECEX-BA (Peça 161) 
	27/9/2018
	AR não consta dos autos
	--
	Ofício enviado ao endereço indicado no Sistema da Receita Federal (Peça 155) .
	--

	c) Inês do Carmo Raimundo Brito:
	Ofício
	Data do ofício
	Data de Recebimento do Ofício
	Nome do Recebedor do Ofício
	Observação
	Fim do Prazo para defesa

	2518/2018-TCU/SECEX-BA (Peça 158) 
	27/9/2018
	13/10/2018 (vide AR de Peça 165) 
	Fabricio Oliveira Lopes
	Ofício enviado ao endereço indicado no Sistema da Receita Federal (Peça 157) .
	29/10/2018

	d) Afonso Carlos da Silva Mello:
	Ofício
	Data do ofício
	Data de Recebimento do Ofício
	Nome do Recebedor do Ofício
	Observação
	Fim do Prazo para defesa

	2516/2018-TCU/SECEX-BA (Peça 160) 
	27/9/2018
	21/11/2018 (vide AR de Peça 175) 
	Ricardo B. Fagundes
	Ofício enviado ao endereço indicado no Sistema da Receita Federal (Peça 156) .
	21/12/2018

16. Os Srs. Adhemar Barroso Alves e Juvenal Maynart Cunha apresentaram suas alegações de defesa às Peças 164 e 168-173, respectivamente.
17. A Sra. Inês do Carmo Raimundo Brito, após ter requerido prorrogação de prazo por 60 dias (Peça 163) , apresentou suas alegações de defesa às Peças 180 e 181. Não há nos autos informação quanto à concessão ou não da dilatação de prazo requerida pela responsável.
18. O Sr. Afonso Carlos da Silva Mello, após ter requerido prorrogação de prazo (Peça 176) , e ter sido concedida dilatação de prazo por mais 15 dias, por meio do despacho à Peça 177, apresentou suas alegações de defesa às Peças 178 e 179.
EXAME TÉCNICO
19. Passa-se a seguir a descrever cada argumento apresentado nas alegações de defesa dos responsáveis seguida de suas respectivas análises:
Alegações de defesa de Adhemar Barroso Alves (Peça 164) 
Argumento
20. O responsável limitou-se a informar que o objeto da citação se encontra contemplado nos processos 0573052-66-2014.8.05.001 e 0549365-26.2015.8.05.001, em trâmite nas 7ª e 8ª varas da Fazenda Pública, em Salvador/BA, referentes a ações civis de improbidade administrativa movidas pelo Ministério Público.
Análise
21. O Tribunal de Contas da União possui jurisdição e competência próprias estabelecidas pela Constituição Federal e pela sua Lei Orgânica (Lei 8.443/92) . Por isso, não obsta a sua atuação o fato de tramitar no âmbito do poder judiciário ação penal ou civil, versando sobre o mesmo assunto, dado o princípio da independência das instâncias.
22. Sobre esse tema, o Supremo Tribunal Federal tem apoiado a tese da independência entre as instâncias administrativa e penal (Mandados de Segurança 26.969-DF e 25.880-DF) , no que é acompanhado pelo Superior Tribunal de Justiça (MS 7080-DF, MS 7138-DF e 7042-DF) , corroborando, por extensão, o entendimento esposado por esta Corte de Contas.
23. Nesse sentido, são os Acórdão 3036/2015-TCU-Plenário, Rel. Min. MARCOS BEMQUERER; 10.042/2015-TCU-2ª Câmara, Rel. Min. MARCOS BEMQUERER; 7.752/2015-TCU-1ª Câmara, Rel. Min. JOSÉ MÚCIO MONTEIRO; 7.475/2015-TCU-1ª Câmara, Rel. Min. JOSÉ MÚCIO MONTEIRO; 7.123/2014-TCU-1ª Câmara, Rel. Min. BRUNO DANTAS.
24. Assim, não cabe razão ao responsável, devendo suas alegações de defesa serem rejeitadas.
Alegações de defesa de Juvenal Maynart Cunha  (Peças 168-173) 
Argumento
25. Preliminarmente, o defendente autorizou a quebra do sigilo fiscal e bancário, do ano de 2009, quando respondeu, por 6 meses, pela Diretoria-Geral do Ibametro.
Análise
26. Não cabe ao Tribunal quebrar os sigilos bancário ou fiscal dos responsáveis sujeitos a sua jurisdição, mesmo porque não é esta corte que precisa buscar provas para elidir as irregularidades, mas o defendente.
27. Cumpre salientar que, por força do que dispõe o art. 70, parágrafo único, da Constituição Federal, bem assim o art. 93 do Decreto-Lei 200/1967 c/c o art. 66 do Decreto 93.872/1986, o ônus da prova recai sobre o gestor, que deve fornecer todas as provas da regular aplicação dos recursos sob sua responsabilidade, em conformidade com os normativos vigentes e reiterada jurisprudência do TCU.
28. Tal entendimento está consolidado nesta Corte de Contas, conforme se verifica nos Acórdão 1577/2014-TCU-Segunda Câmara, Rel. Min. ANDRÉ DE CARVALHO; 6.716/2015-TCU-1ª Câmara, Rel. Min. AUGUSTO SHERMAN; 9.254/2015-TCU-2ª Câmara, Rel. Min. ANA ARRAES; 9.820/2015-TCU-2ª Câmara, Rel. Min.  RAIMUNDO CARREIRO; e 659/2016-TCU-2a Câmara, Rel. Min. MARCOS BEMQUERER.
Argumento
29. O responsável alegou que foi convidado a assumir a Diretoria-Geral do Ibametro com o objetivo de sanar as irregularidades que vinham sendo praticadas pelo então Diretor-Geral Adhemar Barroso Alves, que foram, inclusive alvo de representações na Polícia Federal. Afirmando ter larga experiência na administração pública, informou os cargos exercidos ao longo da sua carreira profissional, aduzindo que, nos 35 anos em que exerceu cargos de gestão, nunca respondeu a nenhuma sindicância ou processo administrativo.
30. Ao ser empossado no Ibametro, levou consigo o gerente financeiro Fabrício Zaccarelli, que deu início a uma auditoria interna. Inicialmente, rompeu com 'alguns pequenos convênios suspeitos', e determinou a abertura de sindicância contra a empresa Katana Construções e Instalações Ltda., que na gestão anterior havia recebido recursos e não prestado serviços ao Ibametro.
31. Quando a sua equipe estava sanando todas as irregularidades do Convênio 8/2005, houve rompimento político no âmbito do governo do Estado da Bahia, com a saída do Secretário de Indústria e Comércio, sendo então obrigado a deixar o Ibametro na mesma data, 'visto ser cargo político de confiança', tendo gerido o órgão entre 13/2/2009 e 13/8/2009. A diretoria-geral foi então ocupada pela servidora comissionada do Ibametro, Inês do Carmo Raimundo Brito. A Tomada de Contas Especial foi instaurada no início de Outubro/2009, sem o seu conhecimento. 
32. Afirmou que se tivesse sido convocado pelos auditores a prestar informações, à época, teria, junto com o ex-gerente financeiro Fabrício Zaccarelli (que deixou o cargo na mesma ocasião) , dirimido todas as dúvidas, 'até porque seu ingresso naquela instituição fora exatamente com o intuito de estancar as irregularidades'.
33. Argumenta que a responsabilidade deve recair tão somente sobre o ex-Diretor-Geral Adhemar Barroso Alves e sobre o ex-Diretor de Administração e Finanças Afonso Carlos da Silva Mello, que foram os mentores das irregularidades.
34. Destacou que as contas do Ibametro do exercício de 2008 foram reprovadas pelo Tribunal de Contas do Estado da Bahia - TCE/BA, com a imputação de débito, no valor de R$ 25.873,00, aos Srs. Adhemar Barroso Alves e Afonso Carlos da Silva Mello, solidariamente. Entre as irregularidades pontadas pelo TCE/BA, estão 'a desídia na celebração e acompanhamento dos contratos e convênios firmados', sendo o caso mais grave, que resultou na imputação da responsabilização financeira, o contrato firmado com a empresa Katana Construções e Instalações Ltda., quando se constatou o pagamento por serviços não realizados.
35. Ponderou que as suas contas, referentes ao exercício de 2009, foram aprovadas, com ressalvas, em razão da insuficiência de tempo hábil para adoção de todas as medidas saneadoras.
36. Afirmou que não celebrou nenhum convênio ou contrato, e que todas as irregularidades apontadas pelos auditores decorreram de condutas improbas originadas na gestão anterior (2007 a 2009) .
37. O defendente colocou-se à disposição do Tribunal para, junto com o ex-gerente financeiro Fabrício Zaccarelli, prestar depoimento, bem como para juntar novos documentos, caso necessário, a fim de demonstrar que ao tomarem conhecimento das irregularidades, só lhes restaram duas soluções: fechar o Ibametro, o que não seria razoável, ou tentar saná-lo em funcionamento.
38. Requereu participar do processo apenas como testemunha, e que figurem como responsáveis apenas o ex-Diretor-Geral Adhemar Barroso Alves e o ex-Diretor de Administração e Finanças Afonso Carlos da Silva Mello. Argui ter agido de boa-fé, e apelou para que os princípios da razoabilidade e da segurança jurídica norteiem a análise do processo.
Análise
39. Embora tenha afirmado que assumiu a Diretoria-Geral do Ibametro com o ânimo de corrigir irregularidades perpetradas na execução do Convênio 8/2005, o Sr. Juvenal Maynart Cunha não juntou à sua defesa qualquer prova documental neste sentido.
40. Não merece prosperar a argumentação apresentada pelo defendente, que visa apenas atribuir ao gestor que o antecedeu a responsabilidade pelas irregularidades apontadas na TCE, cujas datas de ocorrência coincidem com o período que ocupou a Diretoria-Geral do Ibametro, uma vez que compete-lhe o ônus da prova da regular aplicação dos recursos sob sua responsabilidade, em conformidade com os normativos vigentes e reiterada jurisprudência do TCU.
41. O mencionado julgamento do Tribunal de Contas do Estado da Bahia não impede que as suas contas, no tocante à aplicação de recursos federais, sejam apreciadas pelo TCU.
42. O pedido de exclusão da sua responsabilidade na TCE não pode ser acatado, uma vez que as ocorrências apontadas na citação ocorreram no período em que o defendente atuou como ordenador de despesas do Ibametro, na condição de Diretor-Geral, sendo sua obrigação fornecer ao Tribunal todas as provas da regular aplicação dos recursos sob sua responsabilidade, em conformidade com os normativos vigentes e reiterada jurisprudência do TCU.
43. Assim, não cabendo razão ao responsável, devem suas alegações de defesa serem rejeitadas.
Alegações de defesa de Inês do Carmo Raimundo Brito (Peças 180 e 181) 
Argumento
44. A responsável informou que solicitou ao Tribunal prorrogação do prazo fixado no Ofício 2518/2018, em razão da dificuldade em reunir o material necessário ao exercício da sua defesa.
Análise
45. Conquanto não conste dos autos informação quanto à concessão ou não da dilatação de prazo requerida pela responsável, verifica-se não ter havido prejuízo à sua defesa, uma vez que foram apresentadas tempestivamente ao Tribunal, em 30/1/2019 (Peça 180) ,
Argumento
46. A responsável alegou que em 2014 recebeu uma notificação do Inmetro (Peça 180, p. 12) , imputando-lhe um débito referente a pagamentos atinentes ao período em que respondeu pela Diretoria-Geral do Inmetro (13/8/2009 a 23/10/2009) , considerados indevidos pela Comissão da Tomada de Contas Especial. Encaminhou, na oportunidade, a defesa à Peça 180 (p. 15-17) , acompanhada da lista de servidores (p. 18-25) , 'relatórios', BDVS e outros documentos justificando as diárias recebidas pelos servidores do órgão, como também os esclarecimentos e justificativas do 'QUADRO DE DESPESAS PAGAS', consideradas indevidas (Peça 180, p. 26-27) , conforme comprovante de envio pela via postal (Peça 180, p. 29) . Foi novamente notificada pelo Inmetro em 2016 (Peça 180, p. 30) , para reencaminhar a mesma documentação enviada em 2014, junto com o 'atesto' do servidor que a recebeu na época (Peça 180, p. 31) . Encaminhou então o comunicado datado de 3/2/2016, à Peça 180 (p. 32e 33) , demonstrando indignação por já ter enviado a documentação anteriormente. Apresenta os comprovantes do envio pela via postal (Peça 180, p. 34-36) .
47. Defendeu ser ilegal a sistemática adotada pela Comissão de Tomada de Contas Especial de apurar o débito proporcionalmente à época de cada gestão. Alegou que dessa forma atribui-se à gestora, de forma proporcional, a responsabilidade pelas possíveis incongruências de outros dirigentes, e que nos termos da Lei 4.320/64, a responsabilidade pelo gasto cabe ao ordenador de despesa, sendo entretanto necessário atribuir de forma clara e inequívoca os gastos da responsabilidade de cada agente, de modo que o pleno exercício do contraditório não fique prejudicado.
Análise
48. Não procede o argumento apresentado pela responsável de que os débitos tenham sido atribuídos pela Comissão de Tomada de Contas Especial segundo uma regra de proporcionalidade. Diferentemente do afirmado, o Relatório Complementar de TCE 001/2012 (Peça 57, p. 158) evidencia que na atribuição da responsabilidade pelos débitos indicados na TCE a Comissão de Tomada de Contas Especial observou o período em que cada um dos indigitados atuou como ordenador de despesas, como titulares da Diretoria-Geral e da Diretoria de Administração e Finanças. E a defesa mencionada (peça 180, p. 15-17) foi apreciada e rejeitada pelo Inmetro.
Argumento
49. A defendente legou que foi de logo citada, 'em um Relatório de Tomada de Contas Especial', sem que tivesse tido a oportunidade de justificar-se após a auditoria. Afirmou que possui reputação ilibada, e após deixar o Ibametro foi convidada para trabalhar no Gabinete do Vice-Governador da Bahia, tendo suas contas aprovadas por unanimidade pelo TCE/BA, conforme parecer à Peça 180, p. 37 (Acórdão 322/2012- TCE/BA, Processo TCE/000365/2011) .
Análise
50. A alegação não socorre a defendente, uma vez que a jurisprudência deste Tribunal é firme no sentido de que a instauração do contraditório e da ampla defesa, para fins de condenação dos responsáveis por parte desta Corte de Contas, somente se dá na fase externa do processo de tomada de contas especiais, ou seja, por meio de sua regular citação, sendo irrelevante, para a configuração do contraditório, a ocorrência ou não de notificação anterior pelo órgão concedente (Acórdão 1404/2014-TCU-Plenário, Rel. Min. MARCOS BEMQUERER; 1.991/2014-TCU-Plenário, Rel. Min. MARCOS BEMQUERER; 2.875/2014-TCU-Plenário, Rel. Min.  BENJAMIN ZYMLER; 4.578/2014-TCU-1ª Câmara, Rel. Min. WEDER DE OLIVEIRA; 5.661/2014-TCU-1ª Câmara, Rel. Min.  BRUNO DANTAS; 6.941/2015-TCU-1ª Câmara, Rel. Min. BENJAMIN ZYMLER e 874/2016-TCU-1ª Câmara, Rel. Min. BENJAMIN ZYMLER, dentre outros) .
51. Ainda que na fase interna da tomada de contas especial, após a citada auditoria, a responsável não tivesse sido notificada pela comissão de TCE, sua citação no âmbito do Tribunal assegura seu direito de defesa e valida os atos processuais adotados no âmbito do TCU.
Argumento
52. A responsável alegou que o Inmetro 'se acha no direito de cobrar o que não está prescrito', uma vez que não criou um manual de procedimentos e normas para orientar a liberação e comprovação de diárias, bem como de outras despesas. Informou que o Ibametro é vinculado ao Governo do Estado da Bahia, sendo em parte regido por este, e que quando assumiu a direção da entidade não pode alterar a forma como esta vinha funcionando. 'Apenas o que foi considerado errado foi mudado, com bastante resistência'.
53. Afirmou que quando esteve à frente do Ibametro teve suas contas aprovadas por unanimidade pelo TCE/BA, de acordo com o parecer à Peça 180, p. 38 (Acórdão 236/2015- TCE/BA, Processo TCE/000274/2009) .
54. Com relação à concessão de diárias, a responsável afirmou que o Inmetro não estabeleceu em momento algum a forma como os servidores deveriam comprová-las, inexistindo norma ou manual orientativo. Asseverou que à época existia no Ibametro um relatório dos serviços executados com as diárias recebidas, gerido por um sistema informatizado denominado 'INFOMETRO', que posteriormente foi substituído por outro, denominado 'SGI'. As solicitações de concessão das diárias eram elaboradas pelas gerências financeira (GEFIN) e administrativa (GERAD) , pela Diretoria de Regulação de Mercado (DRM) , e demais áreas, e assinadas pelos correspondentes dirigentes. A diária era depositada diretamente na conta do servidor, a quem cabia realizar a comprovação dos gastos no retorno da viagem. Os documentos comprobatórios admitidos pelo Ibametro eram: passagens aéreas ou rodoviárias, BDVS, Relatório de Produção emitido pelo SGI, certificados e/ou declarações de comparecimento a cursos ou treinamentos, e outros, a depender do serviço executado.
55.  No trecho da defesa intitulado 'NA COMPROVAÇÃO DE DIÁRIAS' (Peça 180, p. 5) , a responsável transcreveu um texto relativamente confuso, no qual são apontadas irregularidades na comprovação de diárias, tais como alteração de roteiros de viagem e erros em valores de diárias. Ao final do referido trecho a defendente atribui a inexistência de alguns relatórios à falhas ocorridas na migração do sistema 'INFOMETRO' para o 'SGI'.
Análise
56. A concessão de diárias no âmbito da administração federal direta, autárquica e fundacional, é regulada pelo Decreto 5.992/2006, que descreve, detalhadamente, os procedimentos que devem ser obrigatoriamente observados pelo gestor. Logo, a alegada inexistência de norma ou manual que orientasse os procedimentos de concessão de diárias não pode ser acatada como justificativa para as irregularidades apontadas na citação. E a narrativa sobre os procedimentos adotados no Ibametro, por si só, não elide o débito.
57. Também não procede a alegação de que as contas da defendente, referentes ao período em que respondeu pela Diretoria-Geral do Ibametro, foram aprovadas por unanimidade pelo TCE/BA. O parecer apresentado para sustentar tal afirmativa (Acórdão 236/2015, Processo TCE/000274/2009, à Peça 180, p. 38) refere-se às contas do exercício de 2008, anteriormente, portanto, ao período em que a Sra. Inês do Carmo Raimundo Brito foi empossada como Diretora-Geral do Ibametro (13/8/2009) .
58. Ademais, independentemente da atuação do TCE/BA, o Tribunal de Contas da União é a Corte de Contas competente para fiscalizar e julgar as contas dos responsáveis pela aplicação de recursos federais, de acordo com a jurisdição e competência próprias estabelecidas pela Constituição Federal e pela sua Lei Orgânica (Lei 8.443/92) . 
Argumento
59. Quanto às despesas apontadas na TCE como pagas indevidamente, a defendente argumenta que como o Ibametro está vinculado ao Governo do Estado da Bahia, parte das despesas pagas pela entidade obedecem o sistema de pagamento determinado pela Secretaria da Fazenda estadual (SEFAZ-BA) . As despesas contratuais eram empenhadas considerando o saldo de R$ 1,00 somado à complementação do valor devido, 'dando continuidade à quitação dos passivos contratuais contínuos'. Afirma que o procedimento não caracteriza a realização de despesa sem prévio empenho, e por isso as despesas apontadas no demonstrativo do Inmetro não podem ser consideradas como débito. Aduz também que o procedimento já vinha sendo adotado antes da sua gestão, que o Ibametro não possuía autonomia para alterá-lo, e que as duas auditorias realizadas nos anos anteriores nada haviam apontado por tal prática. Informa que o Processo 30256/2019 (Peça 180, p. 40) não foi da sua gestão.
60. A responsável alegou que, diferentemente do informado pelo Inmetro, o período da sua gestão à frente do Inmetro não foi até o final da TCE, mas encerrou-se em 23/10/2009, data da sua exoneração (Peça 180, p. 14) .
Análise
61. A realização de despesas com recursos públicos, independentemente da esfera de governo, deve obedecer às disposições da Lei 4.320/1964, que estatuiu Normas Gerais de Direito Financeiro para elaboração e controle dos orçamentos e balanços da União, dos Estados, dos Municípios e do Distrito Federal. Se os recursos forem federais, deve obedecer ainda o Decreto 93.872/1986, que dispõe sobre a unificação dos recurso de caixa do Tesouro Nacional.
62. A prática defendida pela Sra. Inês do Carmo Raimundo Brito de emitir um 'empenho simbólico', no valor de R$ 1,00, para então ir, a posteriori, acrescendo-lhe o valor correspondente às despesas realizadas, não possui previsão legal e está em desacordo com o art. 60 da Lei 4.320/1964, bem como do art. 24, do Decreto 93.872/86. A prática sequer se coaduna com o disposto no § 2º do art. 60 da Lei 4.320/1964, uma vez que o 'empenho simbólico', no valor de R$ 1,00, não corresponde nem mesmo a uma estimativa de uma despesa que não possa determinar, evidenciando possível falta de planejamento.
63. Quanto ao Processo 30256/2019 (Peça 180, p. 40) , entende-se que cabe razão à defendente quando afirma tratar-se de despesa realizada após o término da sua gestão, uma vez que a responsável trouxe aos autos elemento comprobatório de que a sua exoneração ocorreu em 23/10/2009 (Peça 180, p. 14) . O valor de R$ 41.212,00, cuja data de ocorrência foi 26/11/2009, indicado no demonstrativo à Peça 64 (p. 364) , deve, portanto, ser excluído do débito atribuído à Sra. Inês do Carmo Raimundo Brito.
Argumento
64. A defendente alegou que a legislação faculta à administração o descarte de documentos após 5 anos, desde que a prestação de contas já tenha sido examinada e aprovada pelo órgão competente, que, no caso, é o TCE/BA, tendo as suas contas sido totalmente aprovadas, conforme demonstrado. 
65. Anexou à defesa elementos a título de comprovantes de recebimento das diárias apontadas como irregulares pelo Inmetro, e respectivos relatórios, referentes ao período de 13/8/2009 a 23/10/2009 (Peça 180, p. 18-543, e Peça 181) .
Análise
66. O art. 30 da IN/STN 1/1997 assim dispõe:
Art. 30. As despesas serão comprovadas mediante documentos originais fiscais ou equivalentes, devendo as faturas, recibos, notas fiscais e quaisquer outros documentos comprobatórios serem emitidos em nome do convenente ou do executor, se for o caso, devidamente identificados com referência ao título e número do convênio.
§ 1º Os documentos referidos neste artigo serão mantidos em arquivo em boa ordem, no próprio local em que forem contabilizados, à disposição dos órgãos de controle interno e externo, pelo prazo de 5 (cinco) anos, contados da aprovação da prestação ou tomada de contas, do gestor do órgão ou entidade concedente, relativa ao exercício da concessão. (grifamos) 
67. Considerando que o Tribunal de Contas da União é a Corte de Contas competente para fiscalizar e julgar as contas dos responsáveis pela aplicação de recursos federais, de acordo com a jurisdição e competência próprias estabelecidas pela Constituição Federal e pela sua Lei Orgânica (Lei 8.443/92) , a documentação referente à aplicação dos recursos do Convênio 8/2005 deve ser mantida à disposição do TCU pelo prazo de cinco anos, contados do julgamento das respectivas contas, o que ainda não ocorreu nesta Corte.
68. Quanto às irregularidades concernentes às concessões de diárias, o Relatório Complementar de TCE 001/2012 (Peça 57, p. 158) , ao discorrer sobre os achados que ocasionaram dano ao erário, asseverou que:
a) nenhum dos processos de concessão de diárias analisados, relativos ao período em apreço, continha o pertinente relatório de viagem, onde deveriam estar registrado o motivo da viagem e a documentação comprobatório do seu início e fim;
b) 'o TCU em recente acórdão decidiu que diárias concedidas sem justificativa, caracterizam irregularidade e consequente devolução aos cofres públicos, sendo esta decisão totalmente aplicável à presente Tomada de Contas, haja vista que durante todo o curso dos processos de concessão de diárias não vislumbramos justificativas e tampouco relatórios de viagem que comprovassem a execução da viagem e ausência de critérios e motivação para a concessão de viagens em finais de semana e feriados'; citam o Acórdão 5351/2009-TCU-Segunda Câmara.
69. A responsável limitou-se a juntar à sua defesa as cópias dos processos de diárias já examinados e glosados pela comissão de TCE. A apresentação de tais elementos àquela comissão, por ocasião da sua defesa, na fase interna desta TCE, é noticiada no parecer em que suas alegações foram examinadas (Peça 54, p. 62, item 3.4) , e não logrou elidir as irregularidades que lhe foram imputadas nos autos. Do mesmo modo que o Inmetro entendeu que tais documentos não comprovam as referidas despesas.
70. Assim, não cabendo razão à responsável, devem suas alegações de defesa serem rejeitadas.
Alegações de defesa de Afonso Carlos da Silva Mello (Peças 178 e 179) 
Argumento
71. Inicialmente o defendente argui dificuldades na elaboração da defesa, em razão do longo tempo decorrido desde os fatos questionados, e do custo elevado para a contratação de profissional qualificado. Cita os nomes de três servidores do Ibametro, à época, dois dos quais ocuparam as funções de gerente financeiro e assessor técnico, que podem comprovar a lisura da sua gestão.
Análise
72. Cumpre esclarecer que a jurisprudência desta Corte é no sentido de que declarações de terceiros, isoladamente, não são suficientes para comprovar que recursos públicos transferidos por meio de convênio foram regularmente aplicados na consecução do objeto pactuado.
73. Segundo entendimento já pacificado do TCU, tais declarações possuem baixa força probatória. Por isso, é dever do interessado demonstrar a veracidade do alegado, apresentando os documentos capazes de estabelecer nexo de causalidade entre o desembolso dos recursos recebidos e os comprovantes de despesas apresentados (Acórdão 6942/2015-TCU-Primeira Câmara, Rel. Min. BRUNO ANTAS; 6.723/2015-TCU-1ª Câmara, Rel. Min. BENJAMIN ZYMLER; 7.580/2015-TCU-1ª Câmara, el. BENJAMIN ZYMLER; 8.938/2015-TCU-2ª Câmara, Rel. Min. ANDRÉ DE CARVALHO; 12/2016-TCU-2ª Câmara, Rel. Min. RAIMUNDO CARREIRO, entre outros) .
74.	 Assim, compete ao gestor provar a regular aplicação dos valores que lhe foram confiados para consecução do objeto pactuado. A comprovação adequada do destino dado aos recursos públicos federais sob sua responsabilidade decorre de expresso dispositivo constitucional contido no art. 70, parágrafo único, da Constituição Federal, bem assim do disposto no art. 93 do Decreto-lei 200/1967 c/c art. 66 do Decreto 93.872/1986. Logo, o argumento não socorre o responsável.
Argumento
75. O responsável alega ser do conhecimento dos membros da Diretoria à época, constituída em Janeiro/2007, que o Ibametro 'apresentava várias fragilidades estruturais e ferramentais, além de imensas lacunas técnicas no seu quadro de funcionários, o que colocava em risco a plena execução das atividades e responsabilidades daquela Diretoria', configurando um cenário de franca exposição a riscos de ocorrência de incompetências e inadequações. Salienta que as nomeações, para qualquer cargo, eram da competência exclusiva do Diretor-Geral, conforme expôs na defesa referente à tomada de contas dos exercícios de 2008 e 2009.
76. Afirma que a contratação da empresa AVANSYS Tecnologia Ltda., para dar suporte tecnológico ao Ibametro, foi conduzida unicamente pelo Diretor-Geral, cabendo a sua diretoria apenas dar continuidade a gestão mensal dos pagamentos à empresa, com base nas planilhas de controle de pessoal e nos relatórios técnicos de atividades que lhe eram enviados pelo Diretor-Geral e pelo titular da Diretoria de Sistemas e Estratégias (DSE) . Não era da sua competência a escolha e efetivação do quadro funcional de apoio contratado junto à referida empresa.
77. Ressalta que o Inmetro recebia mensalmente, até o quinto dia útil, um relatório com a descrição de todas as atividades executadas no âmbito do Ibametro no mês anterior, com o completo detalhamento das receitas e, principalmente, das despesas realizadas. Ao Inmetro 'eram solicitadas as devidas anuências e concordâncias, para todos e quaisquer novos contratos que porventura tivessem que ser estabelecidos'. Aduz que os referidos relatórios 'devem fazer parte do arquivo técnico tanto do Ibametro, quanto do próprio Inmetro', podendo vir a comprovar as suas afirmativas. Alega que com os demais contratos ocorreu o mesmo, e que todos foram submetidos preliminarmente ao exame da Procuradoria Jurídica (PROJUR) .
Análise
78. O defendente limitou-se a atribuir a terceiros a responsabilidade pelas irregularidades que lhe são imputadas nos autos, esquivando-se do dever de provar a regular aplicação dos recursos e a obediência à legislação que rege a matéria.
79.	O Sr. Afonso Carlos da Silva Mello fez referência a relatórios que, segundo alega, poderiam elidir as ocorrências apontadas na TCE, mas não os apresentou junto à defesa. Cumpre salientar que, por força do que dispõe o art. 70, parágrafo único, da Constituição Federal, bem assim o art. 93 do Decreto-Lei 200/1967 c/c o art. 66 do Decreto 93.872/1986, o ônus da prova recai sobre o gestor, que deve fornecer todas as provas da regular aplicação dos recursos sob sua responsabilidade, em conformidade com os normativos vigentes e reiterada jurisprudência do TCU.
80.	 Tal entendimento está consolidado nesta Corte de Contas, conforme se verifica nos Acórdão 1577/2014-TCU-Segunda Câmara, Rel. Min. ANDRÉ DE CARVALHO; 6.716/2015-TCU-1ª Câmara, Rel. Min. AUGUSTO SHERMAN; 9.254/2015-TCU-2ª Câmara, Rel. Min. ANA ARRAES; 9.820/2015-TCU-2ª Câmara, Rel. Min.  RAIMUNDO CARREIRO; e 659/2016-TCU-2a Câmara, Rel. Min. MARCOS BEMQUERER.
Argumento
81. O defendente alega que desde o início da sua gestão, em Janeiro/2007, centralizou os processos licitatórios e contratos na sua pessoa e em dois assessores. Também participavam dessa equipe o Coordenador da COAUT e o Procurador-Geral do Ibametro, sob a coordenação do Diretor-Geral.
82. Com relação à locação de veículos para fiscalização de estabelecimentos comerciais situados nos 417 municípios da Bahia, coube a sua diretoria levantar a situação precária em que se encontravam os veículos de apoio existentes. A empresa HS LITA Locadora Ltda. foi contratada após vencer a concorrência conduzida pela mencionada equipe, cujo caráter de urgência foi autorizado pelo Inmetro. Tanto a licitação, quanto o aditivo contratual, tiveram parecer formal da CONJUR e a concordância do Diretor-Geral do Ibametro e do Inmetro. O aditivo visou aumentar a frota contratada, em razão do aumento da demanda por fiscalizações. Como resultado a receita do Ibametro cresceu quase 100%, passando de 6 milhões de reais ao ano (até 2006) , para mais de 11 milhões de reais ao ano no final da sua gestão.
Análise
83. O responsável limitou-se a discorrer sobre a equipe de trabalho e, superficialmente, quanto a contratação de empresa locadora de veículos, sem apresentar qualquer elemento que pudesse elidir as irregularidades apontadas na TCE.
Argumento
84. O Sr. Afonso Carlos da Silva Mello alega que o controle das atividades fiscalizatórias do Ibametro ficava a cargo da Diretoria de Regulação de Mercado (DRM) , incumbida de controlar as presenças, quilometragens e trechos a percorrer, bem como as solicitações de diárias e adiantamentos de viagem. Cumpria a sua diretoria apenas fiscalizar e controlar as liberações de diárias e adiantamentos, solicitadas pela DRM e autorizadas pela Diretoria-Geral, e, ao final dos prazos estabelecidos, confirmar a efetiva utilização dos valores liberados, mediante comprovantes típicos, tais como notas fiscais, boletos, recibos etc.
Análise
85. O defendente tenta atribuir a responsabilidade pelas ocorrências à Diretoria de Regulação de Mercado. No entanto, além de ser o Diretor de Administração e Finanças, ele confirma que era responsável pela fiscalização e controle da liberação de diárias e adiantamentos. Logo, estava sob sua responsabilidade o correto pagamento dessas despesas, inclusive a averiguação da efetiva ocorrência do gasto, antes ou depois da liberação do pagamento.
Argumento
86. O responsável alegou 'é fato conhecido que próximo ao final de cada exercício anual era elaborado um documento interno de cunho reparador nas respectivas dotações orçamentárias, onde os devidos ajustes eram perpetrados, assim como eram acusadas as necessárias alterações nos elementos de despesa, casando-se adequadamente os referidos pagamentos que foram efetuados, de modo que se mantivesse com esses ajustes feitos 'a posteriori', mas ainda dentro do exercício de cada ano, a correta normalidade nos trâmites financeiros relacionados a esses diversos pagamentos realizados no órgão ao longo de cada exercício anual' (sic) . Afirmou ainda que 'tal prática era do conhecimento do INMETRO, e o mesmo jamais deixou de entender que tal prática era apenas com vistas a manter a agilidade dos trâmites financeiros, e que ao final do exercício os devidos ajustes seriam efetivamente providenciados, sem maiores problemas ou transtornos'.
87. Alegou também que como a sua exoneração ocorreu em Outubro/2009, e o citado 'documento reparador' era elaborado e divulgado internamente na primeira quinzena do mês de dezembro de cada ano, não foi feita então a 'devida correção'.
88. Declarou que, embora boa parte dos empenhos mencionados tenham ocorrido após a sua exoneração, procurou esclarecer de forma detalhada os mecanismos de funcionamento interno do órgão no tocante a formalização e encaminhamento dos relacionados às diversas empresas terceirizadas: Avancys, Sodexho, Monte Sinai, Expel, Local, dentre outras.
89. Também afirmou que a checagem e análise das notas de empenho, para pagamento às empresas terceirizadas, era realizada pelos Gerentes Administrativo e Financeiro e suas equipes, para depois lhe serem encaminhados para autorização de pagamento. 'Como se tratavam de contratos formais estabelecidos em processos licitatórios convencionais, todos eles endossados na essência e na prática administrativa legal pela nossa Procuradoria Jurídica PROJUR, não eram de bom alvitre a imputação de desconfianças ou procedimentos não abalizados por provas cabais ou ausência de citações, que pudessem atrasar ou protelar esses pagamentos, a menos que algo de irregular fosse detectado'. 'Mesmo assim, com todas essas preocupações e mecanismos que eram aplicados sistematicamente, visando manter sob estrito controle esses procedimentos, o que se observa aqui e de fato se demonstra é que o controle adequado desses documentos de sustentação sob responsabilidade direta dos assessores mais graduados daquela DAF, no caso o Gerente Administrativo e o Gerente Financeiro, continuou deixando a desejar, apesar de todas as premissas de controle e de todas as sistemáticas de tramitação interna que eram adotadas, pelo menos durante a minha permanência à frente da mencionada Diretoria.'
90. Argumentou que jamais houve dolo ou interesse explícito em desconsiderar normativos legais, 'que pudessem levar a ocorrência dessas irregularidades aqui expostas'. Ponderou ser possível 'a abertura de processo administrativo interno, visando corrigir tais anomalias, e mesmo até buscar-se o devido e correto ressarcimento aos cofres do órgão, de qualquer quantia que tenha sido disponibilizada indevidamente a estas empresas acima citadas por conta de pagamentos relacionados às Notas de Empenho citadas nas tabelas apresentadas em anexo nessa Tomada de Contas Especial'.
Análise
91. Cumpre salientar que a realização de despesas com recursos públicos, independentemente da esfera de governo, deve obedecer às disposições da Lei 4.320/1964, que estatuiu Normas Gerais de Direito Financeiro para elaboração e controle dos orçamentos e balanços da União, dos Estados, dos Municípios e do Distrito Federal. Se os recursos forem federais, deve obedecer ainda o Decreto 93.872/1986, que dispõe sobre a unificação dos recurso de caixa do Tesouro Nacional.
92. Os alegados ajustes, feitos 'a posteriori', que o defendente afirma eram corriqueiramente adotados pelo Ibametro à época, não possuem previsão legal, pois estão em desacordo com o art. 60 da Lei 4.320/1964 e o art. 24 do Decreto 93.872/86. A alegação não elide a irregularidade apontada nos autos, qual seja, a realização de despesas sem prévio empenho. Ao contrário, denota a convicção do responsável de que a prática é legal, o que evidentemente não procede.
Argumento
93. O responsável afirmou que os pagamentos de despesas eram autorizados mediante a apresentação da pertinente documentação, e após exaustiva avaliação por parte das gerências administrativa e financeira, cabendo-lhe unicamente a assinatura formal para proceder-se ao pagamento, o que somente era feito após o 'de acordo' do Diretor-Geral. Caso tenham sido identificadas irregularidades nestes procedimentos, sugeriu arguir-se os integrantes das referidas gerências.
94. Quanto ao pagamento de convênios e subconvênios firmados pelo Ibametro, aduziu que a contratação de fundações, os convênios firmados com a DESAGRO e coma a FAPES, bem como o atesto quanto aos serviços e produtos apresentados, foram executados de forma centralizada pelo Diretor-Geral e por sua Assessoria Técnica (ASTEC) . As concessões de senhas decorreram de ordem direta do Diretor-Geral, que era o único dirigente com este grau de autonomia. A chefia da ASTEC era exercida por pessoa com vasta e comprovada experiência no serviço público, que já havia exercido a mesma atividade em outros órgãos, inclusive tratando de convênios com as mesmas entidades.
95. Afirmou também que as faturas a pagar eram encaminhadas à sua diretoria, 'com a autorização explícita do Diretor-Geral, que através de documento formalmente assinado e carimbado, ordenava que o pagamento fosse efetivado sem qualquer tipo de contestação ou discordância'.
96. Salientou que a ASTEC foi criada por ordem direta do Diretor-Geral, precipuamente para conduzir atividades técnicas de caráter geral, voltadas ao apoio administrativo e gerencial daquele gestor, mas passou a executar uma gama de tarefas que originalmente eram da alçada da Diretoria de Administração e Finanças, criando um cenário de esvaziamento de atribuições e prerrogativas, que culminou com a lenta e gradual perda de poder e influência da referida diretoria. A situação ficou fortemente caracterizada na contratação das empresas terceirizadas e na celebração dos mencionados convênios, perdurando desde a sua nomeação em Janeiro/2007 até o seu desligamento em Outubro/2009.
97. Aduziu ainda que todas as despesas eram detalhadamente registradas nos relatórios que encaminhava mensalmente ao Inmetro e ao Diretor-Geral, e que estes nunca se pronunciaram contrariamente.
Análise
98. Primeiramente, não merece prosperar a intenção demonstrada pelo defendente de eximir-se da responsabilidade, imputando-a aos gerentes, seus subordinados, uma vez que a repartição de competências não assegura um salvo conduto aos gestores. Embora não seja esperado, daqueles que ocupam cargos de chefia, que se transformem em revisores de todo e qualquer ato dos seus subordinados, também não é possível conferir imunidade ao dirigente quanto à responsabilidade pelas falhas cometidas pelos seus colabores. A responsabilidade decorre dos poderes que o cargo lhe investe para controlar as ações dos seus subordinados. A jurisprudência do Tribunal acolhe esse entendimento, a exemplo do Acórdão 1141/2003-TCU-Primeira Câmara (Rel. Min. MARCOS VILAÇA) . 
99. Também não procede a alegada obrigação de realizar pagamentos ordenados pelo seu superior, sem qualquer questionamento, haja vista que na administração pública todo ato tem que ser motivado. Ciente que administrava recursos oriundos de um convênio firmado com a União, tinha por obrigação, enquanto ordenador de despesas, de certificar-se quanto à legalidade dos pagamentos que realizava, apresentando à chefia imediata, e as instâncias de controle, se fosse o caso, manifestação documentada quanto à impossibilidade de fazê-lo em razão de eventual impedimento legal ou outra irregularidade, o que não logrou demonstrar em sua defesa. E, mesmo que o Inmetro, ou outra instância superior, não tenha detectado ou apontado as falhas, isso não as elimina.
Argumento
100. Afirmou que os pagamentos das faturas dos contratos indicados como irregulares, em função da ausência de garantia contratual, e a inexistência temporária de suprimentos de fundos, 'sempre foram devidamente ajustados ao final de cada exercício, para assim serem evitados possíveis descontroles contábeis', sendo esta prática realizada com bastante regularidade, desde as administrações passadas, 'e tida como aceita e recomendável dentro dos trâmites financeiros do órgão'. Esse controle e fiscalização 'cabiam ao Gerente Administrativo e ao Gerente Financeiro e suas equipes, ambos homens de confiança do Diretor-Geral, que, inclusive, não raro, e com frequência, com os mesmos despachava diretamente, à revelia da boa conduta hierárquica que recomenda e mostra ser de bom critério ético, ter estes procedimentos administrativos de despachos rotineiros sempre e obrigatoriamente com o Diretor Administrativo e Financeiro ou então em sua presença'. Argui que os referidos gerentes deveriam ser questionados direta e pessoalmente a respeito do assunto, e que caberia mover uma ação judicial demandando das empresas a devolução dos valores pagos indevidamente.
101. Sugeriu que, caso as ocorrências relacionadas à liberação de diárias ainda não tenham sido avaliadas pela PROJUR, sejam os beneficiários diligenciados para apresentarem os devidos comprovantes.
102. Salientou que os fatos foram encaminhados internamente para a devida análise pelos departamentos competentes, não cabendo qualquer tipo de imputação culposa ou dolosa à sua atuação ou da Diretoria Administrativa e Financeira do Ibametro.
103. Quanto aos adiantamentos, argumentou que eram sempre encaminhados nominalmente aos respectivos beneficiários, e que as comprovações dos gastos eram atestadas mediante relatório, devidamente assinado. Os pagamentos eram confirmados por recibos. Caso fosse detectada alguma inconsistência ou irregularidade no relatório ou nos documentos e comprovantes anexos, o beneficiário se via obrigado a devolver a diferença.
104. Asseverou que as liberações de diárias e adiantamentos sempre foram fiscalizadas corretamente, e que as concessões podiam ser autorizadas tanto pelo Diretor Administrativo e Financeiro quanto pelo Diretor-Geral do Ibametro.
105. Afirmando que a Diretoria de Regulação de Mercado era a principal e maior solicitante de diárias e adiantamentos, levantou a hipótese de que 'boa parte' dos beneficiários tenham sido os principais responsáveis pelo preenchimento incorreto de boletins de utilização de veículos, apresentação de recibos duvidosos, rasurados, e fora dos prazos de validade.
106. Alegou que à Diretoria Administrativa e Financeira cabia 'exclusivamente o apontamento, controle e encaminhamento para liberação do numerário solicitado e nominado pessoalmente a cada beneficiado, de acordo com o protocolo interno vigente, como fruto de autorização direta do Gestor máximo do órgão', a quem cabe apresentar as justificativas.
107. Quanto à análise das prestações de contas das diárias e adiantamentos, afirmou que eram executadas por funcionários subordinados aos gerentes financeiro e administrativo, cabendo-lhe a assinatura final, 'o que via de regra ocorria de forma natural, por entender (...) que não mais caberia questionamentos ou dúvidas quanto aos pleitos formais, posto que seus dois Gerentes endossaram o processo'. Os documentos seguiam então para a assinatura do Diretor-Geral e arquivamento.
108. Enfatizou que os montantes de diárias e adiantamentos eram mensalmente informados ao Inmetro, detalhando-se os valores e as correspondentes atividades, não tendo ocorrido qualquer discordância por parte do órgão central.
109. Salientou que quando eram percebidas ou identificadas irregularidades ou incoerências nos documentos comprobatórios anexados aos processos de comprovação de diárias ou adiantamentos, o processo era interrompido para arguição do beneficiário, até que fossem sanadas as inconsistências. Quando constatada irregularidade de cunho doloso, duvidoso ou incriminatório, o processo era objeto de 'investigação protocolar interna', conduzida pela PROJUR.
110. Como esclarecimentos adicionais, afirmou que autorizou pagamento 'somente que, com o procedimento interno tramitado, viesse com o devido aval dos meus mencionados Gerentes, assinados e com seus devidos carimbos comprobatórios, sendo que não caberia a minha pessoa em particular, a execução da tarefa de confirmação de documentos adicionais de caráter confirmatório, abonador, de controle ou de lisura idônea em se tratando de certidões de qualquer natureza ou de qualquer esfera' (sic) .
111. Atribuiu eventual má-fé à 'atitude indevida e não recomendável dos mencionados Gerentes, que porventura possam não ter cumprido adequadamente seus papéis de fiscalização frente às atividades supostamente desempenhadas por eles' (sic) . Afirma que não lhe cabia, à época, levantar qualquer dúvida ou desconfiança quanto à atuação dos referidos gerentes, indicados e contratados pelo Diretor-Geral. Quando identificadas irregularidades nos processos de controle, solicitou a averiguação dos fatos e orientou as gerências para exigir os documentos adicionais necessários, reter processos para complementação das lacunas existentes, reter valores, e até suspender eventuais pagamentos dos contratos em vigor, como forma de garantir dano ao erário, ou ainda, para obter o ressarcimento que fosse cabível, caso se comprovassem tais divergências.
112. Relacionou alguns tópicos indicando as fragilidades existentes, e que acredita devam ser observados e melhorados no Ibametro (in verbis) :
- estrutura administrativa frágil e precária, com forte conotação e influência política, sem adoção de critérios ligados a méritos técnicos, ocupação de alguns dos cargos de direção por profissionais com baixo nível de competência e capacidade laboral duvidosa, com mecanismos de controle precários, que não favorecem o desenvolvimento das atividades e rotinas ligadas aos papéis de responsabilidade exercidos pelo órgão. Isto se refletia claramente na ausência de sintonia entre as diretorias, que ao invés de trabalharem em conjunto, buscando a sinergia indispensável e devidamente imbuídas do propósito de atingirem metas globais favoráveis ao crescimento do órgão, buscavam antes disso ações individualizadas que não contribuíam para o atingimento dos desafios comuns a todas elas.
- utilização de ferramentas obsoletas para o exercício das funções de um modo geral, associado a um quadro de funcionários desmotivado e viciado em práticas muito arraigadas e de pouco ou nenhum benefício para o bom andamento do órgão, o que pode de alguma forma estar relacionado a ausência de um plano de carreira, ou ainda a falta de uma sistemática clara de capacitação contínua através de treinamentos específicos e direcionados para o crescimento profissional, o que contribuiria para um melhor desenvolvimento das atividades desempenhadas pelas equipes.
- alto grau de desorganização estrutural a nível de organograma de funções, com elevada taxa de substituição de pessoas para ocupação de cargos com graus complexos de responsabilidade, o que se traduzia num baixo nível de continuidade no exercício contínuo das atividades de rotina.
- apesar do órgão possuir a Certificação lSO-9000, há que se investir muito ainda na adoção dessa cultura e na sua efetiva internalização por parte dos funcionários, tanto concursados, quanto aqueles temporários, esses ainda com uma difícil capacidade de compreensão dos critérios e fundamentos que embasam a mencionada certificação.
- falta de apoio institucional ao papel gerencial exercido pela DAF, além do explícito enfraquecimento desse departamento, através da criação de estruturas paralelas alternativas, como mencionado fartamente ao longo dessa defesa particular por mim elaborada. Essa ausência de propósito quanto ao fortalecimento da hierarquia, sempre criou situações indesejáveis relacionadas a disciplina laboral e ao comprometimento necessário das equipes, na busca da superação dos resultados e da melhoria dos procedimentos em quaisquer circunstâncias que se fossem observar.
- descumprimento explícito de procedimentos convencionais por parte de funcionários dos diversos segmentos, principalmente no tocante ao cumprimento do horário formal de trabalho, o que era evidenciado pela existência de práticas não recomendáveis, sustentadas por mecanismos pouco recomendáveis, através de esquemas suspeitos e conluios administrativos entre funcionários antigos, na sua grande maioria gozando de estabilidade funcional, legalmente constituída.
- práticas inadequadas arraigadas de longa data, por parte de extensa gama de funcionários do órgão, no que se referia a obrigatoriedade das prestações de contas com o uso de recibos falsos/frios, notas de pagamentos informais, de táxis, peças, etc,..., cujo combate frontal e determinado procurei exercitar desde o primeiro dia da minha gestão, enfrentando com vigor e coragem tantos quantos fossem necessários, além de procurar fazer o correto uso dos mecanismos formais internos a minha disposição, Isso tanto quanto pude assim fazê-lo. Obtive com essa postura de idoneidade e zelo o malgrado de muitos funcionários que sei multo bem tiveram seus 'esquemas' contrariados e suas zonas de conforto e suas escusas benesses suspendidas, ainda que apenas temporariamente durante a minha curta gestão a frente da DAF.
113. Asseverou que nos três anos da sua gestão o Ibametro foi auditado mais de uma vez pelo TCE/BA (Peça 179, p. 23-80) . Embora afirme haver anexado duas defesas que teriam sido apresentadas ao TCE/BA, de fato anexou uma defesa apresentada perante o TCE/BA (Peça 179, p. 81-102) , e outra ao Inmetro (Peça 179, p. 103-119) , alegando que 'o mencionado Tribunal sempre considerou positivas as minhas explicações e considerações não me imputando nenhuma penalização de expressivo valor nem me condenando de forma explicita em nenhum dos questionamentos levantados naquelas ocasiões'.
114. Por considerar que a citação é semelhante às que foram respondidas aos órgãos do Estado da Bahia, ponderou que 'podemos entender que os devidos julgamentos já foram levados a cabo, não sendo, portanto, justo que eu venha a sofrer mais outra penalização, por temas já devidamente analisados e devidamente julgados, mesmo que em outra instância do poder público competente'. Autorizou de logo a quebra dos sigilos bancários, fiscal, telefônico, mídia, e qualquer outro.
Análise
115. Novamente o defendente demonstra a intenção de eximir-se da responsabilidade, imputando-a aos seus subordinados, ou superiores, o que não é cabível, pelas razões já expostas. O responsável descreve como se davam os processos de concessão de diárias, no intuito de provar que não havia falhas ou que estas eram corrigidas a tempo ou, ainda, que não participava ativamente do processo. No entanto, deixou de trazer elementos concretos que permitam refutar as irregularidades ou afastar sua responsabilidade ou culpabilidade. Com efeito, na condição de gestor financeiro, era esperada conduta diversa da adotada pelo responsável, como, por exemplo, só efetuar o pagamento das despesas após sua regular liquidação ou, no caso das diárias, cobrar posteriormente a comprovação da viagem e a motivação.
116. O responsável não comprovou ter adotado as alegadas providências para sanar as irregularidades que lhe foram atribuídas nos autos ou mesmo evitar que elas ocorressem. Aliás, as fragilidades apontadas pelo defendente contestam a afirmação de que os controles do processamento das diárias conseguiam eliminar falhas e, indo além, denunciam um cenário propício às irregularidades apontadas na TCE. 
117. Não procede a alegação de que o julgamento das contas do Sr. Afonso Carlos da Silva Mello pelo TCE/BA impede a análise do TCU. As irregularidades apontadas na citação decorrem da aplicação de recursos federais, logo, dado o princípio da independência das instâncias, independentemente da atuação do TCE/BA, o Tribunal de Contas da União é a Corte de Contas competente para fiscalizar e julgar as contas dos responsáveis pela aplicação de recursos federais, e acordo com a jurisdição e competência próprias estabelecidas pela Constituição Federal e pela sua Lei Orgânica (Lei 8.443/92) .
118. Não custa ressaltar, ademais, que ao gestor compete demonstrar a boa e regular aplicação dos recursos, de modo que ele é quem deve buscar os comprovantes das diárias, e não o Tribunal. Assim, não cabe razão ao responsável, devendo suas alegações de defesa serem rejeitadas.
119. Portanto, as alegações de defesa apresentadas pelos Srs. Adhemar Barroso Alves, Juvenal Maynart Cunha, Inês do Carmo Raimundo Brito e Afonso Carlos da Silva Mello não elidem as irregularidades apontadas nos presentes autos.
120. Vale ressaltar que a pretensão punitiva do TCU, conforme Acórdão 1441/2016-TCU-Plenário (Rel. Min. Benjamin Zymler) , que uniformizou a jurisprudência acerca dessa questão, subordina-se ao prazo geral de prescrição indicado no art. 205 do Código Civil, que é de 10 anos, contado da data de ocorrência da irregularidade sancionada, nos termos do art. 189 do Código Civil, sendo este prazo interrompido pelo ato que ordenar a citação, a audiência ou a oitiva do responsável. No caso em exame, considerando que o ato que ordenou a citação data de 21/9/2018 (Peça 153) , ocorreu prescrição apenas sobre os atos atinentes aos pagamentos indevidos que ocorreram anteriormente à 21/9/2008. Logo, a prescrição alcança apenas uma parcela das irregularidades atribuídas ao Sr. Adhemar Barroso Alves, ou seja, somente os pagamentos realizados indevidamente entre 28/2/2007 e 20/9/2008, atingindo também o Sr. Afonso Carlos, que responde pela integralidade do débito.
121. Os valores atualizados do débito atribuído a cada um dos responsáveis são:
	RESPONSÁVEL
	VALOR ATUALIZADO DO DÉBITO (R$) 

		Sem incidência de juros de mora
	Com incidência de juros de mora

	Adhemar Barroso Alves *
	7.135.911,73 (Peça 182) 
	10.724.451,63 (Peça 183) 

	Juvenal Maynart Cunha *
	801.305,37 (Peça 184) 
	1.103.612,91 (Peça 185) 

	Inês do Carmo Raimundo Brito *
	339.174,64 (Peça 186) 
	455.639,31 (Peça 187) 

	Afonso Carlos da Silva Mello **
	8.275.966,37 (Peça 188) 
	12.283.228,94 (Peça 189) 

* Solidariamente com Afonso Carlos da Silva Mello
** Solidariamente com Adhemar Barroso Alves, Juvenal Maynart Cunha e Inês do Carmo Raimundo Brito
CONCLUSÃO
122. Em face das análises promovidas nos parágrafos 20 a 118, da presente instrução, propõe-se rejeitar as alegações de defesa apresentadas pelos Srs. Adhemar Barroso Alves, Juvenal Maynart Cunha, Inês do Carmo Raimundo Brito e Afonso Carlos da Silva Mello, uma vez que não foram suficientes para sanear as irregularidades a eles atribuídas.
123. Os argumentos de defesa apresentados pelos citados responsáveis tampouco lograram afastar os débitos imputados.
124. Inexistindo nos autos elementos que possam atestar a boa-fé dos Srs. Adhemar Barroso Alves, Juvenal Maynart Cunha e Inês do Carmo Raimundo Brito, ou a ocorrência de outros excludentes de culpabilidade, as suas contas devem, desde logo, serem julgadas irregulares, nos termos do art. 202, § 6º, do Regimento Interno/TCU, procedendo-se às suas condenações em débito, solidariamente com o Sr. Afonso Carlos da Silva Mello, e à aplicação da multa prevista no art. 57 da Lei 8.443/1992, individualmente.
125. Ademais, não havendo nos autos elementos que possam atestar a boa-fé do Sr. Afonso Carlos da Silva Mello, ou a ocorrência de outros excludentes de culpabilidade, suas contas devem, desde logo, serem julgadas irregulares, nos termos do art. 202, § 6º, do Regimento Interno/TCU, procedendo-se à sua condenação em débito, solidariamente com os Srs. Adhemar Barroso Alves, Juvenal Maynart Cunha e Inês do Carmo Raimundo Brito, e à aplicação da multa prevista no art. 57 da Lei 8.443/1992, individualmente. 
PROPOSTA DE ENCAMINHAMENTO
126. Diante do exposto, submetemos os autos à consideração superior, propondo ao Tribunal:
a) rejeitar as alegações de defesa dos Srs. Adhemar Barroso Alves (CPF XXX.677.945-XX) , ex-Diretor-Geral do Instituto Baiano de Metrologia e Qualidade - Ibametro (Gestão 4/1/2007 a 13/2/2009) , Juvenal Maynart Cunha (CPF XXX.733.525-XX) , ex-Diretor-Geral do Ibametro (Gestão 13/2/2009 a 13/8/2009) , Inês do Carmo Raimundo Brito (CPF XXX.997.445-XX) , ex-Diretora-Geral do Ibametro (Gestão 13/8/2009 a 23/10/2009) , e Afonso Carlos da Silva Mello (CPF XXX.413.495-XX) , ex-Diretor de Administração e Finanças do Ibametro (Gestão 15/1/2007 a 20/10/2009) ;
b) julgar irregulares, nos termos dos arts. 1º, inciso I, 16, inciso III, alíneas 'b' e 'c', § 2º, da Lei 8.443/1992 c/c os arts. 19 e 23, inciso III, da mesma Lei, e com arts. 1º, inciso I, 209, incisos II e III, 210 e 214, inciso III, do Regimento Interno/TCU, as contas dos Srs. Adhemar Barroso Alves (CPF XXX.677.945-XX) , Juvenal Maynart Cunha (CPF XXX.733.525-XX) e Inês do Carmo Raimundo Brito (CPF XXX.997.445-XX) , condenando-os solidariamente com o Sr. Afonso Carlos da Silva Mello (CPF XXX.413.495-XX) , ao pagamento das importâncias a seguir especificadas, atualizadas monetariamente e acrescidas dos juros de mora, calculadas a partir das datas discriminadas até a data da efetiva quitação do débito, fixando-lhes o prazo de quinze dias, para que comprovem, perante o Tribunal, o recolhimento das referidas quantias aos cofres do Instituto Nacional de Metrologia, Qualidade e Tecnologia - Inmetro, nos termos do art. 23, inciso III, alínea 'a', da citada lei;
b.1) débito do Sr. Adhemar Barroso Alves (CPF XXX.677.945-XX) , solidariamente com o Sr. Afonso Carlos da Silva Mello (CPF XXX.413.495-XX) , em razão das seguintes irregularidades:
b.1.1) terceirização de mão de obra mediante contratação direta, sem observância da Lei 8.666/93, e contrariando o disposto no art. 27 da IN/STN/01-97, e o art. 37, inciso II, da Constituição Federal de 1988;
b.1.2) pagamento de despesas a pessoas jurídicas sem observância da Lei 8.666/93, contrariando o disposto no art. 60 da Lei 4.320/64, e o art. 37 da Constituição Federal de 1988;
b.1.3) pagamento de despesas decorrentes de subconvênios celebrados sem prévia autorização do concedente, contrariando o disposto nos arts. 25 e 27 da IN/STN/01-97;
b.1.4) pagamento de despesas indevidas com recursos de suprimento de fundos, sem observância às disposições contidas nos arts. 45, 46 e 47 do Decreto 93.872/86;
	b.1.5) concessões indevidas de diárias, sem observância do Decreto 5.992/2006;
	VALOR ORIGINAL (R$) 
	DATA DA OCORRÊNCIA
		VALOR ORIGINAL (R$) 
	DATA DA OCORRÊNCIA

	715,40
	28/02/2007
		324,00
	21/12/2007

	73,16
	01/03/2007
		62,00
	17/01/2008

	84,00
	09/03/2007
		3.931,78
	29/01/2008

	57,00
	12/03/2007
		58,00
	30/01/2008

	35,00
	13/03/2007
		77.827,94
	31/01/2008

	250,00
	15/03/2007
		108,00
	07/02/2008

	116,00
	16/03/2007
		720,00
	08/02/2008

	237,00
	21/03/2007
		50,00
	17/02/2008

	35,00
	22/03/2007
		26,00
	18/02/2008

	88,00
	23/03/2007
		265,00
	19/02/2008

	20,00
	24/03/2007
		45,00
	20/02/2008

	55,00
	26/03/2007
		11.800,48
	21/02/2008

	88,00
	28/03/2007
		136,00
	22/02/2008

	16,00
	29/03/2007
		45,00
	23/02/2008

	379,00
	30/03/2007
		90,00
	24/02/2008

	9,50
	01/04/2007
		183,70
	25/02/2008

	249,20
	03/04/2007
		100,00
	26/02/2008

	298,00
	04/04/2007
		121,36
	27/02/2008

	99,00
	05/04/2007
		164,00
	28/02/2008

	99,98
	08/04/2007
		102.483,11
	29/02/2008

	151,00
	09/04/2007
		19,00
	01/03/2008

	110,00
	10/04/2007
		3.865,00
	03/03/2008

	164,02
	12/04/2007
		2.246,40
	04/03/2008

	405,00
	13/04/2007
		300,00
	05/03/2008

	89,00
	14/04/2007
		133,00
	06/03/2008

	15,00
	15/04/2007
		76,40
	07/03/2008

	152,10
	16/04/2007
		64,00
	08/03/2008

	88,00
	17/04/2007
		305,00
	11/03/2008

	188,50
	18/04/2007
		190,60
	12/03/2008

	578,40
	19/04/2007
		27,00
	13/03/2008

	92,00
	20/04/2007
		77,00
	14/03/2008

	86,00
	21/04/2007
		457,50
	17/03/2008

	51,00
	22/04/2007
		38.962,13
	18/03/2008

	82,00
	24/04/2007
		8.978,92
	19/03/2008

	283,00
	25/04/2007
		170,00
	24/03/2008

	72,00
	26/04/2007
		127,00
	25/03/2008

	287,00
	27/04/2007
		102,10
	26/03/2008

	55,46
	28/04/2007
		56,00
	28/03/2008

	67,00
	02/05/2007
		100,00
	29/03/2008

	190,00
	03/05/2007
		93.795,00
	31/03/2008

	1.314,52
	04/05/2007
		3.256,00
	02/04/2008

	223,50
	05/05/2007
		131,74
	03/04/2008

	58,00
	06/05/2007
		733,00
	04/04/2008

	54,00
	07/05/2007
		137,00
	07/04/2008

	229,00
	08/05/2007
		310,00
	08/04/2008

	690,00
	09/05/2007
		354,60
	09/04/2008

	394,38
	10/05/2007
		4.697,54
	10/04/2008

	159,00
	11/05/2007
		108,46
	11/04/2008

	150,00
	12/05/2007
		65,00
	12/04/2008

	114,00
	13/05/2007
		72,00
	13/04/2008

	281,00
	14/05/2007
		66,68
	14/04/2008

	680,00
	15/05/2007
		50,00
	15/04/2008

	350,38
	16/05/2007
		77.000,00
	17/04/2008

	263,00
	17/05/2007
		13.747,29
	18/04/2008

	1.284,00
	18/05/2007
		16,76
	19/04/2008

	117,00
	19/05/2007
		45,00
	20/04/2008

	279,60
	20/05/2007
		5.184,00
	22/04/2008

	40,00
	21/05/2007
		87,90
	22/04/2008

	113,00
	22/05/2007
		68,00
	23/04/2008

	541,38
	23/05/2007
		118,00
	24/04/2008

	126,50
	24/05/2007
		33.504,85
	25/04/2008

	50,00
	25/05/2007
		30,00
	26/04/2008

	117,00
	26/05/2007
		168,72
	27/04/2008

	182,00
	28/05/2007
		442,88
	28/04/2008

	72,00
	29/05/2007
		12.263,88
	29/04/2008

	689,20
	30/05/2007
		3.440,50
	30/04/2008

	160,70
	31/05/2007
		45,00
	01/05/2008

	209,00
	01/06/2007
		62,00
	02/05/2008

	25,00
	02/06/2007
		28,00
	03/05/2008

	117,00
	03/06/2007
		113,50
	04/05/2008

	66,82
	04/06/2007
		8.314,23
	05/05/2008

	91.595,00
	05/06/2007
		50,00
	06/05/2008

	113.568,00
	06/06/2007
		8.400,00
	07/05/2008

	60,00
	07/06/2007
		9,20
	08/05/2008

	162,00
	08/06/2007
		97.541,24
	09/05/2008

	196,68
	08/06/2007
		90,00
	11/05/2008

	29,00
	09/06/2007
		397,20
	12/05/2008

	87,00
	10/06/2007
		4.512,50
	13/05/2008

	64,00
	12/06/2007
		2.943,00
	14/05/2008

	183,00
	13/06/2007
		158,00
	15/05/2008

	22,00
	14/06/2007
		120,00
	16/05/2008

	202,00
	15/06/2007
		15,00
	17/05/2008

	84,00
	16/06/2007
		195,00
	18/05/2008

	153,00
	18/06/2007
		170,00
	19/05/2008

	215,70
	19/06/2007
		93,00
	20/05/2008

	194,68
	20/06/2007
		2.436,01
	21/05/2008

	156,70
	21/06/2007
		25,00
	22/05/2008

	50,00
	22/06/2007
		160,00
	24/05/2008

	60,00
	23/06/2007
		37,00
	25/05/2008

	138,62
	25/06/2007
		174,00
	26/05/2008

	159,00
	26/06/2007
		235.223,00
	27/05/2008

	196,00
	27/06/2007
		185,00
	28/05/2008

	159,00
	28/06/2007
		23.686,79
	29/05/2008

	536,60
	29/06/2007
		113,00
	30/05/2008

	85,70
	30/06/2007
		47,00
	31/05/2008

	69,00
	01/07/2007
		35,00
	01/06/2008

	44,00
	02/07/2007
		105,00
	02/06/2008

	212,00
	03/07/2007
		2.788,00
	03/06/2008

	224,80
	04/07/2007
		73,00
	05/06/2008

	138,00
	05/07/2007
		24,00
	06/06/2008

	113.620,00
	06/07/2007
		2.195,15
	09/06/2008

	35,00
	07/07/2007
		2.875,21
	10/06/2008

	158,00
	09/07/2007
		77,00
	16/06/2008

	194,00
	10/07/2007
		56,00
	17/06/2008

	184,50
	11/07/2007
		428,26
	18/06/2008

	267,50
	12/07/2007
		18.869,96
	19/06/2008

	56,00
	13/07/2007
		311,96
	20/06/2008

	37,00
	16/07/2007
		45,00
	25/06/2008

	205,42
	17/07/2007
		112,00
	26/06/2008

	172,00
	18/07/2007
		17,00
	27/06/2008

	268,49
	19/07/2007
		49,00
	29/06/2008

	85,00
	20/07/2007
		302,00
	30/06/2008

	59,36
	22/07/2007
		6.238,00
	01/07/2008

	327,12
	23/07/2007
		126,00
	02/07/2008

	424,00
	24/07/2007
		2.461,70
	03/07/2008

	47,00
	25/07/2007
		10.440,95
	04/07/2008

	72,50
	27/07/2007
		135,00
	08/07/2008

	139,00
	28/07/2007
		1.063,73
	09/07/2008

	115,40
	30/07/2007
		137,00
	10/07/2008

	169,00
	01/08/2007
		118,00
	11/07/2008

	303,00
	02/08/2007
		11,00
	12/07/2008

	18,00
	03/08/2007
		192,86
	14/07/2008

	218,04
	05/08/2007
		109,00
	15/07/2008

	251,40
	06/08/2007
		3.247,21
	16/07/2008

	112,00
	07/08/2007
		422,00
	17/07/2008

	378,30
	08/08/2007
		1.322,01
	18/07/2008

	163,44
	09/08/2007
		88,70
	19/07/2008

	184,84
	10/08/2007
		170,00
	20/07/2008

	112,84
	11/08/2007
		40,60
	21/07/2008

	60,00
	12/08/2007
		27,50
	23/07/2008

	92,00
	13/08/2007
		143,00
	25/07/2008

	244,98
	14/08/2007
		163,00
	26/07/2008

	365,00
	15/08/2007
		17,00
	27/07/2008

	505,20
	16/08/2007
		103,00
	28/07/2008

	352,00
	17/08/2007
		116,00
	29/07/2008

	69,00
	18/08/2007
		105,00
	30/07/2008

	267,00
	20/08/2007
		70,00
	31/07/2008

	737,00
	21/08/2007
		142.403,50
	01/08/2008

	380,60
	22/08/2007
		163,00
	02/08/2008

	659,80
	23/08/2007
		43,00
	03/08/2008

	257,62
	24/08/2007
		355,88
	04/08/2008

	175,00
	25/08/2007
		145,00
	05/08/2008

	55,00
	26/08/2007
		175,00
	06/08/2008

	559,48
	27/08/2007
		220,00
	07/08/2008

	1.078,32
	28/08/2007
		323,82
	08/08/2008

	597,00
	29/08/2007
		40,00
	09/08/2008

	817,20
	30/08/2007
		130,00
	10/08/2008

	290,70
	31/08/2007
		25.135,00
	11/08/2008

	13,50
	01/09/2007
		20.721,22
	13/08/2008

	103.517,40
	03/09/2007
		145,00
	14/08/2008

	666,00
	04/09/2007
		2.925,00
	15/08/2008

	123,00
	05/09/2007
		64,00
	18/08/2008

	297,00
	06/09/2007
		160,00
	19/08/2008

	18,00
	07/09/2007
		50,00
	21/08/2008

	221,44
	10/09/2007
		40,00
	24/08/2008

	481,50
	11/09/2007
		31.289,18
	26/08/2008

	685,78
	12/09/2007
		70,00
	27/08/2008

	55,00
	13/09/2007
		120,06
	01/09/2008

	330,00
	14/09/2007
		224,54
	02/09/2008

	275,00
	15/09/2007
		45,00
	03/09/2008

	60,00
	16/09/2007
		148,00
	04/09/2008

	377,00
	17/09/2007
		215.000,00
	05/09/2008

	691,52
	18/09/2007
		45,00
	06/09/2008

	130,00
	19/09/2007
		69,00
	09/09/2008

	807,52
	20/09/2007
		83,00
	10/09/2008

	165,00
	21/09/2007
		264,00
	13/09/2008

	98,00
	23/09/2007
		132,00
	15/09/2008

	126,36
	24/09/2007
		155,00
	16/09/2008

	427,00
	25/09/2007
		3.020,00
	18/09/2008

	1.170,90
	26/09/2007
		113,00
	19/09/2008

	872,20
	27/09/2007
		191,00
	21/09/2008

	834,80
	28/09/2007
		77,00
	22/09/2008

	65,00
	29/09/2007
		178,00
	23/09/2008

	188,70
	30/09/2007
		214,00
	24/09/2008

	380,00
	01/10/2007
		143,00
	25/09/2008

	380,00
	02/10/2007
		258,70
	26/09/2008

	113.888,00
	03/10/2007
		35,00
	27/09/2008

	321,08
	04/10/2007
		30,00
	28/09/2008

	338,60
	05/10/2007
		178,00
	29/09/2008

	174,98
	07/10/2007
		235,00
	30/09/2008

	339,20
	08/10/2007
		197,00
	02/10/2008

	211,86
	09/10/2007
		35,00
	05/10/2008

	629,00
	10/10/2007
		71,00
	06/10/2008

	115,12
	11/10/2007
		41,00
	06/10/2008

	166,94
	13/10/2007
		87,00
	06/10/2008

	84,00
	14/10/2007
		113,00
	09/10/2008

	380,00
	15/10/2007
		42,00
	10/10/2008

	501,50
	16/10/2007
		117,00
	11/10/2008

	557,34
	17/10/2007
		127,00
	14/10/2008

	319,00
	18/10/2007
		57,00
	15/10/2008

	209,44
	19/10/2007
		39,50
	16/10/2008

	141,00
	20/10/2007
		205,00
	17/10/2008

	178,00
	21/10/2007
		99,00
	18/10/2008

	2.804,00
	22/10/2007
		225,00
	19/10/2008

	228,00
	23/10/2007
		550,80
	20/10/2008

	80,00
	24/10/2007
		170,00
	21/10/2008

	64,52
	25/10/2007
		42,00
	22/10/2008

	437,00
	26/10/2007
		33,00
	23/10/2008

	434,72
	28/10/2007
		60,00
	24/10/2008

	89,00
	29/10/2007
		396,20
	25/10/2008

	180,14
	30/10/2007
		149,00
	26/10/2008

	138,04
	31/10/2007
		100.000,00
	30/10/2008

	930,00
	01/11/2007
		60,00
	01/11/2008

	360,04
	02/11/2007
		133,96
	02/11/2008

	239,30
	03/11/2007
		252,00
	04/11/2008

	248,00
	04/11/2007
		1.900,01
	05/11/2008

	412,00
	05/11/2007
		135.561,74
	07/11/2008

	112,00
	06/11/2007
		195,00
	08/11/2008

	198,80
	07/11/2007
		82,80
	10/11/2008

	183,00
	08/11/2007
		247,00
	11/11/2008

	224,00
	09/11/2007
		30,00
	12/11/2008

	560,00
	10/11/2007
		466,76
	13/11/2008

	97,82
	11/11/2007
		286,00
	14/11/2008

	606,96
	12/11/2007
		173,00
	16/11/2008

	77,00
	13/11/2007
		100.260,00
	17/11/2008

	282,96
	14/11/2007
		40,00
	18/11/2008

	87,00
	16/11/2007
		10,08
	19/11/2008

	46,50
	17/11/2007
		10,00
	20/11/2008

	50,00
	18/11/2007
		199,00
	21/11/2008

	397,00
	19/11/2007
		90,00
	22/11/2008

	318.726,00
	20/11/2007
		90,00
	23/11/2008

	215,00
	21/11/2007
		155,60
	24/11/2008

	146,22
	22/11/2007
		150,00
	25/11/2008

	1.461,48
	23/11/2007
		24.239,32
	26/11/2008

	285,00
	24/11/2007
		135.542,56
	28/11/2008

	366,00
	25/11/2007
		195,00
	29/11/2008

	1.002,00
	26/11/2007
		235,00
	01/12/2008

	818,92
	27/11/2007
		270,00
	02/12/2008

	94.292,00
	28/11/2007
		80,00
	03/12/2008

	151,02
	29/11/2007
		55,00
	04/12/2008

	1.070,06
	30/11/2007
		420,72
	05/11/2008

	138,00
	01/12/2007
		45,00
	08/12/2008

	50,00
	02/12/2007
		1.065,70
	09/12/2008

	1.035,04
	03/12/2007
		1.098,40
	10/12/2008

	120,00
	04/12/2007
		8.698,28
	12/12/2008

	1.193,88
	05/12/2007
		14,00
	14/12/2008

	538,34
	06/12/2007
		135.389,00
	16/12/2008

	141,00
	07/12/2007
		11,00
	17/12/2008

	145,00
	08/12/2007
		5.593,52
	19/12/2008

	223,00
	09/12/2007
		72.001,56
	22/12/2008

	199,42
	10/12/2007
		5.000,90
	23/12/2008

	76.873,56
	11/12/2007
		3.931,78
	29/01/2009

	27.958,00
	12/12/2007
		147,20
	02/02/2009

	648,28
	13/12/2007
		398.231,00
	04/02/2009

	306,00
	14/12/2007
		120,00
	05/02/2009

	260,00
	15/12/2007
		40.000,00
	06/02/2009

	80,00
	16/12/2007
		58.625,00
	10/02/2009

	41,50
	17/12/2007
		66,40
	11/02/2009

	98.580,00
	19/12/2007
		79,50
	12/02/2009

Valor atualizado, com juros de mora, até 30/4/2019: R$ 10.724.451,63 (Peça 183) 
b.2) débito do Sr. Juvenal Maynart Cunha (CPF XXX.733.525-XX) , solidariamente com o Sr. Afonso Carlos da Silva Mello (CPF XXX.413.495-XX) , em razão das seguintes irregularidades:
b.2.1) pagamento de despesas a pessoas jurídicas sem observância da Lei 8.666/93, contrariando o disposto no art. 60 da Lei 4.320/64, e o art. 37 da Constituição Federal de 1988;
b.2.2) pagamento de despesas indevidas com recursos de suprimento de fundos, sem observância às disposições contidas nos arts. 45, 46 e 47 do Decreto 93.872/86;
b.2.3) concessões indevidas de diárias, sem observância do Decreto 5.992/2006;
	VALOR ORIGINAL (R$) 
	DATA DA OCORRÊNCIA
		VALOR ORIGINAL (R$) 
	DATA DA OCORRÊNCIA

	157,00
	15/02/2009
		2.356,80
	07/05/2009

	41,00
	16/02/2009
		30,00
	08/05/2009

	563,64
	17/02/2009
		420,00
	09/05/2009

	223,60
	18/02/2009
		250,80
	10/05/2009

	36,00
	21/02/2009
		23,00
	11/05/2009

	68,00
	22/02/2009
		157,50
	12/05/2009

	30,00
	26/02/2009
		79,30
	13/05/2009

	106,80
	27/02/2009
		60.713,40
	14/05/2009

	1.123,82
	03/03/2009
		3.356,80
	15/05/2009

	118,00
	04/03/2009
		41,00
	17/05/2009

	90,00
	05/03/2009
		37,00
	18/05/2009

	2.044,00
	06/03/2009
		383,20
	19/05/2009

	30,00
	07/03/2009
		217,60
	21/05/2009

	123,00
	09/03/2009
		720,40
	22/05/2009

	97,30
	10/03/2009
		40,00
	24/05/2009

	131,10
	11/03/2009
		179,66
	25/05/2009

	2.302,00
	13/03/2009
		560,40
	26/05/2009

	228,70
	14/03/2009
		128,00
	27/05/2009

	1.744,80
	16/03/2009
		2.923,24
	28/05/2009

	165,10
	18/03/2009
		553,60
	01/06/2009

	2.973,00
	19/03/2009
		61.424,40
	05/06/2009

	50,00
	20/03/2009
		537,60
	09/06/2009

	38,00
	23/03/2009
		1.007,00
	10/06/2009

	9.388,20
	24/03/2009
		3.224,20
	12/06/2009

	550,00
	25/03/2009
		30,32
	16/06/2009

	468,40
	26/03/2009
		704,00
	17/06/2009

	31.530,00
	27/03/2009
		23.523,35
	18/06/2009

	43,00
	28/03/2009
		6.908,14
	19/06/2009

	227,80
	30/03/2009
		4.122,70
	26/06/2009

	563,00
	31/03/2009
		214,00
	30/06/2009

	1.313,58
	02/04/2009
		4.123,00
	01/07/2009

	1.785,00
	03/04/2009
		43,00
	06/07/2009

	7.069,99
	06/04/2009
		1.333,02
	07/07/2009

	861,40
	07/04/2009
		1.657,20
	08/07/2009

	45,00
	08/04/2009
		36.829,49
	09/07/2009

	40,00
	09/04/2009
		1.164,80
	10/07/2009

	63.345,60
	13/04/2009
		654,40
	13/07/2009

	372,00
	14/04/2009
		755,60
	14/07/2009

	1.561,60
	15/04/2009
		1.473,20
	15/07/2009

	376,00
	16/04/2009
		1.280,00
	16/07/2009

	1.259,00
	17/04/2009
		4.288,80
	17/07/2009

	2.880,00
	20/04/2009
		338,00
	21/07/2009

	2.127,96
	23/04/2009
		2.432,00
	23/07/2009

	1.932,40
	24/04/2009
		224,35
	27/07/2009

	51,00
	26/04/2009
		7.168,40
	30/07/2009

	217,60
	28/04/2009
		3.367,56
	31/07/2009

	4.205,60
	30/04/2009
		4.533,00
	04/08/2009

	100,00
	02/05/2009
		1.113,60
	05/08/2009

	78,00
	03/05/2009
		58.625,00
	06/08/2009

	82,00
	04/05/2009
		4.110,00
	07/08/2009

	893,40
	05/05/2009
			
Valor atualizado, com juros de mora, até 30/4/2019: R$ 1.103.612,91 (Peça 185) 
b.3) débito da Sra. Inês do Carmo Raimundo Brito (CPF XXX.997.445-XX) , solidariamente com o Sr. Afonso Carlos da Silva Mello (CPF XXX.413.495-XX) , em razão das seguintes irregularidades:
b.3.1) terceirização de mão de obra mediante contratação direta, sem observância da Lei 8.666/93, e contrariando o disposto no art. 27 da IN/STN/01-97, e o art. 37, inciso II, da Constituição Federal de 1988;
b.3.2) pagamentos a pessoas jurídicas, sem observância da Lei 8.666/93, contrariando o disposto no art. 60 da Lei 4.320/64, e o art. 37 da Constituição Federal de 1988;
b.3.3) concessões indevidas de diárias, sem observância do Decreto 5.992/2006;
	VALOR ORIGINAL (R$) 
	DATA DA OCORRÊNCIA
		VALOR ORIGINAL (R$) 
	DATA DA OCORRÊNCIA

	425,60
	18/08/2009
		14.403,60
	04/09/2009

	4.608,00
	19/08/2009
		12.373,40
	09/09/2009

	6.270,00
	20/08/2009
		70.268,52
	14/09/2009

	806,40
	24/08/2009
		3.944,98
	18/09/2008

	1.958,40
	27/08/2009
		15.668,80
	23/09/2009

	5.454,40
	28/08/2009
		2.368,80
	30/09/2009

	5.522,20
	01/09/2009
		50.925,56
	14/10/2009

Valor atualizado, com juros de mora, até 30/4/2019: R$ 455.639,31 (Peça 187) 
c) julgar irregulares, nos termos dos arts. 1º, inciso I, 16, inciso III, alíneas 'b' e 'c', § 2º, da Lei 8.443/1992 c/c os arts. 19 e 23, inciso III, da mesma Lei, e com arts. 1º, inciso I, 209, incisos II e III, 210 e 214, inciso III, do Regimento Interno/TCU, as contas do Sr. Afonso Carlos da Silva Mello (CPF XXX.413.495-XX) , condenando-o solidariamente com os Srs. Adhemar Barroso Alves (CPF XXX.677.945-XX) , Juvenal Maynart Cunha (CPF XXX.733.525-XX) e Inês do Carmo Raimundo Brito (CPF XXX.997.445-XX) , ao pagamento das importâncias a seguir especificadas, atualizadas monetariamente e acrescidas dos juros de mora, calculadas a partir das datas discriminadas até a data da efetiva quitação do débito, fixando-lhe o prazo de quinze dias, para que comprove, perante o Tribunal, o recolhimento das referidas quantias aos cofres do Instituto Nacional de Metrologia, Qualidade e Tecnologia - Inmetro, nos termos do art. 23, inciso III, alínea 'a', da citada lei;
c.1) débito do Sr. Afonso Carlos da Silva Mello (CPF XXX.413.495-XX) , solidariamente com o Sr. Adhemar Barroso Alves (CPF XXX.677.945-XX) , em razão das seguintes irregularidades:
c.1.1) terceirização de mão de obra mediante contratação direta, sem observância da Lei 8.666/93, e contrariando o disposto no art. 27 da IN/STN/01-97, e o art. 37, inciso II, da Constituição Federal de 1988;
c.1.2) pagamento de despesas a pessoas jurídicas sem observância da Lei 8.666/93, contrariando o disposto no art. 60 da Lei 4.320/64, e o art. 37 da Constituição Federal de 1988;
c.1.3) pagamento de despesas decorrentes de subconvênios celebrados sem prévia autorização do concedente, contrariando o disposto nos arts. 25 e 27 da IN/STN/01-97;
c.1.4) pagamento de despesas indevidas com recursos de suprimento de fundos, sem observância às disposições contidas nos arts. 45, 46 e 47 do Decreto 93.872/86;
	c.1.5) concessões indevidas de diárias, sem observância do Decreto 5.992/2006;
	VALOR ORIGINAL (R$) 
	DATA DA OCORRÊNCIA
		VALOR ORIGINAL (R$) 
	DATA DA OCORRÊNCIA

	715,40
	28/02/2007
		324,00
	21/12/2007

	73,16
	01/03/2007
		62,00
	17/01/2008

	84,00
	09/03/2007
		3.931,78
	29/01/2008

	57,00
	12/03/2007
		58,00
	30/01/2008

	35,00
	13/03/2007
		77.827,94
	31/01/2008

	250,00
	15/03/2007
		108,00
	07/02/2008

	116,00
	16/03/2007
		720,00
	08/02/2008

	237,00
	21/03/2007
		50,00
	17/02/2008

	35,00
	22/03/2007
		26,00
	18/02/2008

	88,00
	23/03/2007
		265,00
	19/02/2008

	20,00
	24/03/2007
		45,00
	20/02/2008

	55,00
	26/03/2007
		11.800,48
	21/02/2008

	88,00
	28/03/2007
		136,00
	22/02/2008

	16,00
	29/03/2007
		45,00
	23/02/2008

	379,00
	30/03/2007
		90,00
	24/02/2008

	9,50
	01/04/2007
		183,70
	25/02/2008

	249,20
	03/04/2007
		100,00
	26/02/2008

	298,00
	04/04/2007
		121,36
	27/02/2008

	99,00
	05/04/2007
		164,00
	28/02/2008

	99,98
	08/04/2007
		102.483,11
	29/02/2008

	151,00
	09/04/2007
		19,00
	01/03/2008

	110,00
	10/04/2007
		3.865,00
	03/03/2008

	164,02
	12/04/2007
		2.246,40
	04/03/2008

	405,00
	13/04/2007
		300,00
	05/03/2008

	89,00
	14/04/2007
		133,00
	06/03/2008

	15,00
	15/04/2007
		76,40
	07/03/2008

	152,10
	16/04/2007
		64,00
	08/03/2008

	88,00
	17/04/2007
		305,00
	11/03/2008

	188,50
	18/04/2007
		190,60
	12/03/2008

	578,40
	19/04/2007
		27,00
	13/03/2008

	92,00
	20/04/2007
		77,00
	14/03/2008

	86,00
	21/04/2007
		457,50
	17/03/2008

	51,00
	22/04/2007
		38.962,13
	18/03/2008

	82,00
	24/04/2007
		8.978,92
	19/03/2008

	283,00
	25/04/2007
		170,00
	24/03/2008

	72,00
	26/04/2007
		127,00
	25/03/2008

	287,00
	27/04/2007
		102,10
	26/03/2008

	55,46
	28/04/2007
		56,00
	28/03/2008

	67,00
	02/05/2007
		100,00
	29/03/2008

	190,00
	03/05/2007
		93.795,00
	31/03/2008

	1.314,52
	04/05/2007
		3.256,00
	02/04/2008

	223,50
	05/05/2007
		131,74
	03/04/2008

	58,00
	06/05/2007
		733,00
	04/04/2008

	54,00
	07/05/2007
		137,00
	07/04/2008

	229,00
	08/05/2007
		310,00
	08/04/2008

	690,00
	09/05/2007
		354,60
	09/04/2008

	394,38
	10/05/2007
		4.697,54
	10/04/2008

	159,00
	11/05/2007
		108,46
	11/04/2008

	150,00
	12/05/2007
		65,00
	12/04/2008

	114,00
	13/05/2007
		72,00
	13/04/2008

	281,00
	14/05/2007
		66,68
	14/04/2008

	680,00
	15/05/2007
		50,00
	15/04/2008

	350,38
	16/05/2007
		77.000,00
	17/04/2008

	263,00
	17/05/2007
		13.747,29
	18/04/2008

	1.284,00
	18/05/2007
		16,76
	19/04/2008

	117,00
	19/05/2007
		45,00
	20/04/2008

	279,60
	20/05/2007
		5.184,00
	22/04/2008

	40,00
	21/05/2007
		87,90
	22/04/2008

	113,00
	22/05/2007
		68,00
	23/04/2008

	541,38
	23/05/2007
		118,00
	24/04/2008

	126,50
	24/05/2007
		33.504,85
	25/04/2008

	50,00
	25/05/2007
		30,00
	26/04/2008

	117,00
	26/05/2007
		168,72
	27/04/2008

	182,00
	28/05/2007
		442,88
	28/04/2008

	72,00
	29/05/2007
		12.263,88
	29/04/2008

	689,20
	30/05/2007
		3.440,50
	30/04/2008

	160,70
	31/05/2007
		45,00
	01/05/2008

	209,00
	01/06/2007
		62,00
	02/05/2008

	25,00
	02/06/2007
		28,00
	03/05/2008

	117,00
	03/06/2007
		113,50
	04/05/2008

	66,82
	04/06/2007
		8.314,23
	05/05/2008

	91.595,00
	05/06/2007
		50,00
	06/05/2008

	113.568,00
	06/06/2007
		8.400,00
	07/05/2008

	60,00
	07/06/2007
		9,20
	08/05/2008

	162,00
	08/06/2007
		97.541,24
	09/05/2008

	196,68
	08/06/2007
		90,00
	11/05/2008

	29,00
	09/06/2007
		397,20
	12/05/2008

	87,00
	10/06/2007
		4.512,50
	13/05/2008

	64,00
	12/06/2007
		2.943,00
	14/05/2008

	183,00
	13/06/2007
		158,00
	15/05/2008

	22,00
	14/06/2007
		120,00
	16/05/2008

	202,00
	15/06/2007
		15,00
	17/05/2008

	84,00
	16/06/2007
		195,00
	18/05/2008

	153,00
	18/06/2007
		170,00
	19/05/2008

	215,70
	19/06/2007
		93,00
	20/05/2008

	194,68
	20/06/2007
		2.436,01
	21/05/2008

	156,70
	21/06/2007
		25,00
	22/05/2008

	50,00
	22/06/2007
		160,00
	24/05/2008

	60,00
	23/06/2007
		37,00
	25/05/2008

	138,62
	25/06/2007
		174,00
	26/05/2008

	159,00
	26/06/2007
		235.223,00
	27/05/2008

	196,00
	27/06/2007
		185,00
	28/05/2008

	159,00
	28/06/2007
		23.686,79
	29/05/2008

	536,60
	29/06/2007
		113,00
	30/05/2008

	85,70
	30/06/2007
		47,00
	31/05/2008

	69,00
	01/07/2007
		35,00
	01/06/2008

	44,00
	02/07/2007
		105,00
	02/06/2008

	212,00
	03/07/2007
		2.788,00
	03/06/2008

	224,80
	04/07/2007
		73,00
	05/06/2008

	138,00
	05/07/2007
		24,00
	06/06/2008

	113.620,00
	06/07/2007
		2.195,15
	09/06/2008

	35,00
	07/07/2007
		2.875,21
	10/06/2008

	158,00
	09/07/2007
		77,00
	16/06/2008

	194,00
	10/07/2007
		56,00
	17/06/2008

	184,50
	11/07/2007
		428,26
	18/06/2008

	267,50
	12/07/2007
		18.869,96
	19/06/2008

	56,00
	13/07/2007
		311,96
	20/06/2008

	37,00
	16/07/2007
		45,00
	25/06/2008

	205,42
	17/07/2007
		112,00
	26/06/2008

	172,00
	18/07/2007
		17,00
	27/06/2008

	268,49
	19/07/2007
		49,00
	29/06/2008

	85,00
	20/07/2007
		302,00
	30/06/2008

	59,36
	22/07/2007
		6.238,00
	01/07/2008

	327,12
	23/07/2007
		126,00
	02/07/2008

	424,00
	24/07/2007
		2.461,70
	03/07/2008

	47,00
	25/07/2007
		10.440,95
	04/07/2008

	72,50
	27/07/2007
		135,00
	08/07/2008

	139,00
	28/07/2007
		1.063,73
	09/07/2008

	115,40
	30/07/2007
		137,00
	10/07/2008

	169,00
	01/08/2007
		118,00
	11/07/2008

	303,00
	02/08/2007
		11,00
	12/07/2008

	18,00
	03/08/2007
		192,86
	14/07/2008

	218,04
	05/08/2007
		109,00
	15/07/2008

	251,40
	06/08/2007
		3.247,21
	16/07/2008

	112,00
	07/08/2007
		422,00
	17/07/2008

	378,30
	08/08/2007
		1.322,01
	18/07/2008

	163,44
	09/08/2007
		88,70
	19/07/2008

	184,84
	10/08/2007
		170,00
	20/07/2008

	112,84
	11/08/2007
		40,60
	21/07/2008

	60,00
	12/08/2007
		27,50
	23/07/2008

	92,00
	13/08/2007
		143,00
	25/07/2008

	244,98
	14/08/2007
		163,00
	26/07/2008

	365,00
	15/08/2007
		17,00
	27/07/2008

	505,20
	16/08/2007
		103,00
	28/07/2008

	352,00
	17/08/2007
		116,00
	29/07/2008

	69,00
	18/08/2007
		105,00
	30/07/2008

	267,00
	20/08/2007
		70,00
	31/07/2008

	737,00
	21/08/2007
		142.403,50
	01/08/2008

	380,60
	22/08/2007
		163,00
	02/08/2008

	659,80
	23/08/2007
		43,00
	03/08/2008

	257,62
	24/08/2007
		355,88
	04/08/2008

	175,00
	25/08/2007
		145,00
	05/08/2008

	55,00
	26/08/2007
		175,00
	06/08/2008

	559,48
	27/08/2007
		220,00
	07/08/2008

	1.078,32
	28/08/2007
		323,82
	08/08/2008

	597,00
	29/08/2007
		40,00
	09/08/2008

	817,20
	30/08/2007
		130,00
	10/08/2008

	290,70
	31/08/2007
		25.135,00
	11/08/2008

	13,50
	01/09/2007
		20.721,22
	13/08/2008

	103.517,40
	03/09/2007
		145,00
	14/08/2008

	666,00
	04/09/2007
		2.925,00
	15/08/2008

	123,00
	05/09/2007
		64,00
	18/08/2008

	297,00
	06/09/2007
		160,00
	19/08/2008

	18,00
	07/09/2007
		50,00
	21/08/2008

	221,44
	10/09/2007
		40,00
	24/08/2008

	481,50
	11/09/2007
		31.289,18
	26/08/2008

	685,78
	12/09/2007
		70,00
	27/08/2008

	55,00
	13/09/2007
		120,06
	01/09/2008

	330,00
	14/09/2007
		224,54
	02/09/2008

	275,00
	15/09/2007
		45,00
	03/09/2008

	60,00
	16/09/2007
		148,00
	04/09/2008

	377,00
	17/09/2007
		215.000,00
	05/09/2008

	691,52
	18/09/2007
		45,00
	06/09/2008

	130,00
	19/09/2007
		69,00
	09/09/2008

	807,52
	20/09/2007
		83,00
	10/09/2008

	165,00
	21/09/2007
		264,00
	13/09/2008

	98,00
	23/09/2007
		132,00
	15/09/2008

	126,36
	24/09/2007
		155,00
	16/09/2008

	427,00
	25/09/2007
		3.020,00
	18/09/2008

	1.170,90
	26/09/2007
		113,00
	19/09/2008

	872,20
	27/09/2007
		191,00
	21/09/2008

	834,80
	28/09/2007
		77,00
	22/09/2008

	65,00
	29/09/2007
		178,00
	23/09/2008

	188,70
	30/09/2007
		214,00
	24/09/2008

	380,00
	01/10/2007
		143,00
	25/09/2008

	380,00
	02/10/2007
		258,70
	26/09/2008

	113.888,00
	03/10/2007
		35,00
	27/09/2008

	321,08
	04/10/2007
		30,00
	28/09/2008

	338,60
	05/10/2007
		178,00
	29/09/2008

	174,98
	07/10/2007
		235,00
	30/09/2008

	339,20
	08/10/2007
		197,00
	02/10/2008

	211,86
	09/10/2007
		35,00
	05/10/2008

	629,00
	10/10/2007
		71,00
	06/10/2008

	115,12
	11/10/2007
		41,00
	06/10/2008

	166,94
	13/10/2007
		87,00
	06/10/2008

	84,00
	14/10/2007
		113,00
	09/10/2008

	380,00
	15/10/2007
		42,00
	10/10/2008

	501,50
	16/10/2007
		117,00
	11/10/2008

	557,34
	17/10/2007
		127,00
	14/10/2008

	319,00
	18/10/2007
		57,00
	15/10/2008

	209,44
	19/10/2007
		39,50
	16/10/2008

	141,00
	20/10/2007
		205,00
	17/10/2008

	178,00
	21/10/2007
		99,00
	18/10/2008

	2.804,00
	22/10/2007
		225,00
	19/10/2008

	228,00
	23/10/2007
		550,80
	20/10/2008

	80,00
	24/10/2007
		170,00
	21/10/2008

	64,52
	25/10/2007
		42,00
	22/10/2008

	437,00
	26/10/2007
		33,00
	23/10/2008

	434,72
	28/10/2007
		60,00
	24/10/2008

	89,00
	29/10/2007
		396,20
	25/10/2008

	180,14
	30/10/2007
		149,00
	26/10/2008

	138,04
	31/10/2007
		100.000,00
	30/10/2008

	930,00
	01/11/2007
		60,00
	01/11/2008

	360,04
	02/11/2007
		133,96
	02/11/2008

	239,30
	03/11/2007
		252,00
	04/11/2008

	248,00
	04/11/2007
		1.900,01
	05/11/2008

	412,00
	05/11/2007
		135.561,74
	07/11/2008

	112,00
	06/11/2007
		195,00
	08/11/2008

	198,80
	07/11/2007
		82,80
	10/11/2008

	183,00
	08/11/2007
		247,00
	11/11/2008

	224,00
	09/11/2007
		30,00
	12/11/2008

	560,00
	10/11/2007
		466,76
	13/11/2008

	97,82
	11/11/2007
		286,00
	14/11/2008

	606,96
	12/11/2007
		173,00
	16/11/2008

	77,00
	13/11/2007
		100.260,00
	17/11/2008

	282,96
	14/11/2007
		40,00
	18/11/2008

	87,00
	16/11/2007
		10,08
	19/11/2008

	46,50
	17/11/2007
		10,00
	20/11/2008

	50,00
	18/11/2007
		199,00
	21/11/2008

	397,00
	19/11/2007
		90,00
	22/11/2008

	318.726,00
	20/11/2007
		90,00
	23/11/2008

	215,00
	21/11/2007
		155,60
	24/11/2008

	146,22
	22/11/2007
		150,00
	25/11/2008

	1.461,48
	23/11/2007
		24.239,32
	26/11/2008

	285,00
	24/11/2007
		135.542,56
	28/11/2008

	366,00
	25/11/2007
		195,00
	29/11/2008

	1.002,00
	26/11/2007
		235,00
	01/12/2008

	818,92
	27/11/2007
		270,00
	02/12/2008

	94.292,00
	28/11/2007
		80,00
	03/12/2008

	151,02
	29/11/2007
		55,00
	04/12/2008

	1.070,06
	30/11/2007
		420,72
	05/11/2008

	138,00
	01/12/2007
		45,00
	08/12/2008

	50,00
	02/12/2007
		1.065,70
	09/12/2008

	1.035,04
	03/12/2007
		1.098,40
	10/12/2008

	120,00
	04/12/2007
		8.698,28
	12/12/2008

	1.193,88
	05/12/2007
		14,00
	14/12/2008

	538,34
	06/12/2007
		135.389,00
	16/12/2008

	141,00
	07/12/2007
		11,00
	17/12/2008

	145,00
	08/12/2007
		5.593,52
	19/12/2008

	223,00
	09/12/2007
		72.001,56
	22/12/2008

	199,42
	10/12/2007
		5.000,90
	23/12/2008

	76.873,56
	11/12/2007
		3.931,78
	29/01/2009

	27.958,00
	12/12/2007
		147,20
	02/02/2009

	648,28
	13/12/2007
		398.231,00
	04/02/2009

	306,00
	14/12/2007
		120,00
	05/02/2009

	260,00
	15/12/2007
		40.000,00
	06/02/2009

	80,00
	16/12/2007
		58.625,00
	10/02/2009

	41,50
	17/12/2007
		66,40
	11/02/2009

	98.580,00
	19/12/2007
		79,50
	12/02/2009

	c.2) débito do Sr. Afonso Carlos da Silva Mello (CPF XXX.413.495-XX) , solidariamente com o Sr. Juvenal Maynart Cunha (CPF XXX.733.525-XX) , em razão das seguintes irregularidades:
c.2.1) pagamento de despesas a pessoas jurídicas sem observância da Lei 8.666/93, contrariando o disposto no art. 60 da Lei 4.320/64, e o art. 37 da Constituição Federal de 1988;
c.2.2) pagamento de despesas indevidas com recursos de suprimento de fundos, sem observância às disposições contidas nos arts. 45, 46 e 47 do Decreto 93.872/86;
c.2.3) concessões indevidas de diárias, sem observância do Decreto 5.992/2006;
	VALOR ORIGINAL (R$) 
	DATA DA OCORRÊNCIA
		VALOR ORIGINAL (R$) 
	DATA DA OCORRÊNCIA

	157,00
	15/02/2009
		2.356,80
	07/05/2009

	41,00
	16/02/2009
		30,00
	08/05/2009

	563,64
	17/02/2009
		420,00
	09/05/2009

	223,60
	18/02/2009
		250,80
	10/05/2009

	36,00
	21/02/2009
		23,00
	11/05/2009

	68,00
	22/02/2009
		157,50
	12/05/2009

	30,00
	26/02/2009
		79,30
	13/05/2009

	106,80
	27/02/2009
		60.713,40
	14/05/2009

	1.123,82
	03/03/2009
		3.356,80
	15/05/2009

	118,00
	04/03/2009
		41,00
	17/05/2009

	90,00
	05/03/2009
		37,00
	18/05/2009

	2.044,00
	06/03/2009
		383,20
	19/05/2009

	30,00
	07/03/2009
		217,60
	21/05/2009

	123,00
	09/03/2009
		720,40
	22/05/2009

	97,30
	10/03/2009
		40,00
	24/05/2009

	131,10
	11/03/2009
		179,66
	25/05/2009

	2.302,00
	13/03/2009
		560,40
	26/05/2009

	228,70
	14/03/2009
		128,00
	27/05/2009

	1.744,80
	16/03/2009
		2.923,24
	28/05/2009

	165,10
	18/03/2009
		553,60
	01/06/2009

	2.973,00
	19/03/2009
		61.424,40
	05/06/2009

	50,00
	20/03/2009
		537,60
	09/06/2009

	38,00
	23/03/2009
		1.007,00
	10/06/2009

	9.388,20
	24/03/2009
		3.224,20
	12/06/2009

	550,00
	25/03/2009
		30,32
	16/06/2009

	468,40
	26/03/2009
		704,00
	17/06/2009

	31.530,00
	27/03/2009
		23.523,35
	18/06/2009

	43,00
	28/03/2009
		6.908,14
	19/06/2009

	227,80
	30/03/2009
		4.122,70
	26/06/2009

	563,00
	31/03/2009
		214,00
	30/06/2009

	1.313,58
	02/04/2009
		4.123,00
	01/07/2009

	1.785,00
	03/04/2009
		43,00
	06/07/2009

	7.069,99
	06/04/2009
		1.333,02
	07/07/2009

	861,40
	07/04/2009
		1.657,20
	08/07/2009

	45,00
	08/04/2009
		36.829,49
	09/07/2009

	40,00
	09/04/2009
		1.164,80
	10/07/2009

	63.345,60
	13/04/2009
		654,40
	13/07/2009

	372,00
	14/04/2009
		755,60
	14/07/2009

	1.561,60
	15/04/2009
		1.473,20
	15/07/2009

	376,00
	16/04/2009
		1.280,00
	16/07/2009

	1.259,00
	17/04/2009
		4.288,80
	17/07/2009

	2.880,00
	20/04/2009
		338,00
	21/07/2009

	2.127,96
	23/04/2009
		2.432,00
	23/07/2009

	1.932,40
	24/04/2009
		224,35
	27/07/2009

	51,00
	26/04/2009
		7.168,40
	30/07/2009

	217,60
	28/04/2009
		3.367,56
	31/07/2009

	4.205,60
	30/04/2009
		4.533,00
	04/08/2009

	100,00
	02/05/2009
		1.113,60
	05/08/2009

	78,00
	03/05/2009
		58.625,00
	06/08/2009

	82,00
	04/05/2009
		4.110,00
	07/08/2009

	893,40
	05/05/2009
			
c.3) débito do Sr. Afonso Carlos da Silva Mello (CPF XXX.413.495-XX) , solidariamente com a Sra. Inês do Carmo Raimundo Brito (CPF XXX.997.445-XX) , em razão das seguintes irregularidades:
c.3.1) terceirização de mão de obra mediante contratação direta, sem observância da Lei 8.666/93, e contrariando o disposto no art. 27 da IN/STN/01-97, e o art. 37, inciso II, da Constituição Federal de 1988;
c.3.2) pagamentos a pessoas jurídicas, sem observância da Lei 8.666/93, contrariando o disposto no art. 60 da Lei 4.320/64, e o art. 37 da Constituição Federal de 1988;
c.3.3) concessões indevidas de diárias, sem observância do Decreto 5.992/2006;
	VALOR ORIGINAL (R$) 
	DATA DA OCORRÊNCIA
		VALOR ORIGINAL (R$) 
	DATA DA OCORRÊNCIA

	425,60
	18/08/2009
		14.403,60
	04/09/2009

	4.608,00
	19/08/2009
		12.373,40
	09/09/2009

	6.270,00
	20/08/2009
		70.268,52
	14/09/2009

	806,40
	24/08/2009
		3.944,98
	18/09/2008

	1.958,40
	27/08/2009
		15.668,80
	23/09/2009

	5.454,40
	28/08/2009
		2.368,80
	30/09/2009

	5.522,20
	01/09/2009
		50.925,56
	14/10/2009

Valor atualizado, com juros de mora, até 30/4/2019: R$ 12.283.228,94 (Peça 189) 
d) aplicar, individualmente, aos Srs. Adhemar Barroso Alves (CPF XXX.677.945-XX) , Juvenal Maynart Cunha (CPF XXX.733.525-XX) , Inês do Carmo Raimundo Brito (CPF XXX.997.445-XX) e Afonso Carlos da Silva Mello (CPF XXX.413.495-XX) a multa prevista no art. 57 da Lei 8.443/1992 c/c o art. 267 do RI/TCU, fixando-lhes o prazo de quinze dias, a contar da notificação, para que comprovem, perante o Tribunal (art. 214, III, a, do Regimento Interno do TCU) , o recolhimento da dívida aos cofres do Tesouro Nacional, atualizada monetariamente desde a data do acórdão que vier a ser proferido por este Tribunal até a do efetivo recolhimento, se pagas após o vencimento, na forma da legislação em vigor;
e) autorizar, desde logo, a cobrança judicial das dívidas, caso não atendidas a (s) notificação (ões) , na forma do disposto no art. 28, inciso II, da Lei 8.443/1992;
f) autorizar também, desde logo, se requerido, com fundamento no art. 28, inciso I, da Lei 8.443, de 1992 c/c o art. 217, §§ 1º e 2º do Regimento Interno, o parcelamento da (s) dívida (s) em até 36 parcelas, incidindo sobre cada parcela, corrigida monetariamente, os correspondentes acréscimos legais fixando-se o prazo de quinze dias, a contar do recebimento da notificação, para comprovar perante o Tribunal o recolhimento da primeira parcela, e de trinta dias, a contar da parcela anterior, para comprovar os recolhimentos das demais parcelas, devendo incidir sobre cada valor mensal, atualizado monetariamente, os juros de mora devidos, no caso do débito, na forma prevista na legislação em vigor, alertando os responsáveis de que a falta de comprovação do recolhimento de qualquer parcela importará o vencimento antecipado do saldo devedor, nos termos do § 2º do art. 217 do Regimento Interno deste Tribunal;
g) enviar cópia do Acórdão a ser prolatado ao Procurador-Geral da República no Estado da Bahia, nos termos do § 3º do art. 16 da Lei 8.443/1992 c/c o § 7º do art. 209 do Regimento Interno do TCU, para adoção das medidas cabíveis, informando-lhe que o inteiro teor da deliberação pode ser consultado no endereço www.tcu.gov.br/acordaos."
3.	O diretor, na SecexTCE, lançou o seguinte pronunciamento à peça 191, tendo sido acompanhado pelo titular da unidade (peça 192) :
"1. Manifesto-me de acordo com a proposta formulada por WILSON JULIO DA LUZ SANTOS, AUFC (doc 61.449.665-7) , sem o prejuízo de ajustes no tocante ao valor do débito apontado, pelas razões reveladas adiante.
2.	Como dito no item 15 da instrução (doc. 61.449.665-7) , estas foram as irregularidades apontadas nas citações:
a) pagamento de despesas indevidas com recursos de suprimento de fundos (peça 57, p. 167-171, item VII, 'a', e peça 64, p. 246-254) ;
b) concessões indevidas de diárias sem observar o Decreto 5.992/2006 (peça 57, p. 171-176, item 'b') ;
c) terceirização de mão de obra mediante contratação direta (peça 57, p. 176-185, item 'c.1') ;
d) pagamentos a pessoas jurídicas contrariando o disposto no art. 60 da Lei 4.320/64 (peça 57, p. 185-186, item 'c.2') ;
e) pagamento de despesas decorrentes de subconvênios celebrados sem prévia autorização do concedente, contrariando os arts. 25 e 27 da IN/STN/01-97 (peça 57, p. 186-189, item 'd') .  
3.	O débito referente às despesas com suprimento de fundos (item 2.a) tem como motivos: i) material não identificado; ii) despesas sem comprovação; iii) pagamento de taxi (alguns com recibo sem numeração) , quando a administração possui carro próprio e, para viagem fora do estado, as diárias já cobrem o gasto; iv) pagamento de combustível sem o número da placa do veículo abastecido ou veículo não faz parte da frota do convenente; v) material permanente; vi) despesas sem declaração;  vii) não foi informada a necessidade do serviço; viii) despesa com combustível; ix) material escolar; x) despesa ultrapassou limite permitido pela SRF; xi) despesa com alimentação; xii) fracionamento de despesa; xiii) lavagem de veículos; xiv) despesa com veículo; xv) serviços de refrigeração; xvi) passeio turístico; xvii) despesa com mercadoria; xviii) eletromóveis; xix) locação de veículo sem justificativa (peça 1, p. 109-185; peça 7, p. 158-198; peça 11, p. 218-230; peça 52, p. 52-86 e peça 64, p. 246-254) .
3.1. Embora a legislação não permita usar suprimento de fundos para despesas com combustível, eletromóveis, mercadoria, serviço de refrigeração, veículo, alimentação, lavagem de veículo, material permanente e material escolar (v, viii, ix, xi, xiii, xiv, xv, xvii e xviii) , a ocorrência jamais permite a glosa da despesa incorrida, sob pena de enriquecimento sem causa da administração. A ocorrência contraria a norma legal, porém, mesmo assim, não me parece justificar aplicação de sanção, especialmente neste caso em que se trata de despesas eventuais e de baixo valor individual (a maior foi de R$ 291,52) . Também não se justifica, pela mesma razão, impugnar a despesa que ultrapassou o limite estabelecido pela SRF para gasto com suprimento de fundo e a despesa fracionada (x e xii) . Portanto, devem ser abatidas estas parcelas do débito.
	Processo
	Suprido
	Recibo
	Data
	Valor

	52539/2007
	Jaciel José dos Santos Filho
	5302
	19/9/07
	95,00

	52113/2007
	Franciso Higino A de Souza
	2192
	6/8/07
	166,00

	52113/2007
	Franciso Higino A de Souza
	Cupom
	28/8/07
	60,00

	50269/2007
	Eleonor Ramos Nonato
	S/N
	27/6/07
	27,00

	50269/2007
	Eleonor Ramos Nonato
	S/N
	28/6/07
	45,00

	52423/2007
	Eduardo José S Brandão
	015384
	18/10/07
	14,00

	13460/2007
	Heraldo C Lima Filho
	S/N
	4/5/07
	291,52

	48655/2007
	Heraldo C Lima Filho
	3904
	21/3/07
	187,01

	31213/2007
	Angelino José C Neto
	3098
	4/7/07
	14,80

	53268/2007
	Antonio Carlos Galindo
	1095
	24/8/07
	49,00

	27500/2007
	Antonio Carlos Galindo
	3347
	9/7/07
	140,00

	27500/2007
	Antonio Carlos Galindo
	1745
	11/7/07
	28,00

	50048/2007
	Josemá Bispo do Nascimento
	1296
	21/8/07
	90,00

	54558/2007
	Débora Barbara B Brito
	Cupom
	20/11/07
	20,00

	54558/2007
	Débora Barbara B Brito
	9636
	29/11/07
	99,90

	50994/2007
	Nilzete Matos Carneiro
	Cupom
	27/6/07
	42,00

	Subtotal 2007 (R$)  
	1.369,23

	23650/2008
	Adelson Ferreira Sacramento
	1678
	19/7/08
	88,70

	23650/2008
	Adelson Ferreira Sacramento
	5
	8/8/08
	55,00

	23650/2008
	Adelson Ferreira Sacramento
	6
	8/8/08
	130,00

	23650/2008
	Adelson Ferreira Sacramento
	1232
	8/8/08
	113,00

	15801/2008
	Sebastião Antunes Lins
	000192
	17/3/08
	79,00

	14937/2008
	Josemá Bispo do Nascimento
	000578
	29/3/08
	100,00

	14937/2008
	Josemá Bispo do Nascimento
	Cupom
	6/6/08
	24,00

	14937/2008
	Josemá Bispo do Nascimento
	002157
	28/4/08
	69,00

	25165/2008
	Josemá Bispo do Nascimento
	3221
	17/7/08
	110,00

	25092/2008
	Jaciel José S Filho
	00918
	7/4/08
	60,00

	15348/2008
	Marlene Ramos Lacerda
	28309
	22/4/08
	79,00

	32587/2008
	Marlene Ramos Lacerda
	8274
	13/11/08
	18,80

	23022/2008
	Maria de Lourdes M Cordeiro
	9486
	9/12/08
	71,00

	32048/2008
	Nellie Cowie Scott
	32953
	8/8/08
	25,82

	32048/2008
	Nellie Cowie Scott
	Cupom
	19/9/08
	13,00

	10397/2008
	Eduardo José S Brandão 
	Cupom
	29/2/08
	105,00

	15798/2008
	Eleonor Ramos Nonato
	30905
	19/4/08
	16,76

	32625/2008
	Eleonor Ramos Nonato
	28014
	5/12/08
	33,70

	32595/2008
	Maria de Lourdes M B Suzart
	Cupom
	24/9/08
	11,00

	32595/2008
	Maria de Lourdes M B Suzart
	1556
	26/9/08
	59,70

	32595/2008
	Maria de Lourdes M B Suzart
	Cupom
	16/10/08
	3,50

	17740/2008
	Rubenilson de Amorim Moura
	Cupom
	3/7/08
	49,40

	9712/2008
	Rubenilson de Amorim Moura
	Cupom
	7/3/08
	7,00

	15984/2008
	Robertson S Vasconcelos
	104
	11/4/08
	* 165,00

	33184/2008
	Devany Mascarenhas Nunes
	33352
	4/8/08
	49,00

	33184/2008
	Devany Mascarenhas Nunes
	3715
	10/12/08
	100,00

	29683/2008
	Devany Mascarenhas Nunes
	006770
	21/10/08
	100,00

	Subtotal 2008 (R$)  
	1.735,37

	12126/2009
	Josemá Bispo do Nascimento
	19226
	18/3/09
	42,00

	19325/2009
	Jose Lins Leite
	22420
	18/3/09
	25,00

	19864/2009
	Eduardo José S. Brandão
	21923
	26/6/09
	129,90

	06185/2009
	Eduardo José S. Brandão
	18309
	10/3/09
	36,00

	12053/2009
	Eleonor Ramos Nonato
	7276
	2/5/09
	100,00

	10379/2009
	Rita Maria P de Almeida
	43116
	2/4/09
	7,97

	10379/2009
	Rita Maria P de Almeida
	Cupom
	16/4/09
	96,00

	13246/2009
	Rubenilson A Moura
	2132
	11/3/09
	24,30

	13068/2009
	Washington Luiz S. Patente
	61
	30/3/09
	20,00

	12045/2009
	Devany Mascarenhas Nunes
	2981
	7/5/09
	104,00

	15737/2009 
	Sebastião Antunes Lins
	25768
	25/3/09
	160,00

	15737/2009 
	Sebastião Antunes Lins
	25764
	25/3/09
	70,00

	Subtotal 2009 (R$)  
	 815,17

	TOTAL EM R$
	3.919,77

	* Valor abatido dos débitos de 11 e 12/4/2008.
3.2. Quanto aos demais pagamentos com suprimento de fundos (i, ii, iii, iv, vi, vii, xvi e xix) , concordo com a manutenção do débito, corroborando, assim, as conclusões da análise das alegações de defesa feita na instrução da peça anterior. Primeiro, porque a boa e regular aplicação dos recursos públicos obriga a identificação do material objeto do gasto (i) e sua comprovação (ii, iv e iv) . Finalmente, porque os princípios da eficiência e da indisponibilidade do interesse público não permitem duplicidade de pagamento ou desperdício de recurso público, incluindo gasto desnecessário, fora da finalidade pública ou sem motivação (iii, vii, xvi e xix) . Esse é o espírito das normas dos arts. 37, caput, e 70, parágrafo único, da Constituição Federal/1988.
4.	O débito relativo às despesas com diárias (item 2.b) possuem como motivos: i) atender à Casa Militar do Governador no pleito eleitoral; ii) retorno no sábado/domingo/feriado sem justificativa; iii) ida na sexta-feira/sábado/domingo sem justificativa; iv) viagem no final de semana sem justificativa; v) falta comprovante de passagem; vi) retornou antes e não devolveu a diária proporcional; vii) diárias sem relatório (peça 12, p. 290-318; peça 15, p. 288-312; peça 52, p. 52-86 e peça 64, p. 246-254) .
4.1. Em relação a esse fato, concordo com a instrução, no sentido de manter o débito, eis que o retorno antecipado da viagem obriga a devolução da diária paga a maior, por resultar no pagamento de despesa inexistente. Ademais, o pagamento de diárias para evento que foge aos objetivos da administração pagadora ou em dias não úteis sem justificativa resulta em dano ao erário, sob a presunção de que não tiveram como fim atender necessidades daquela administração. Por último, a ausência dos relatórios de viagem impediu a comprovação da efetiva realização das atividades que motivaram as diárias correspondentes, cabendo ressaltar, nesse sentido, que, nos termos da legislação (v. g. art. 93 do Decreto-lei 200/1967) , todo aquele que administra recursos públicos deve apresentar os comprovantes necessários e suficientes para comprovar sua regular aplicação. Logo, a ausência dos relatórios de viagens e a não apresentação pelos defendentes de qualquer elemento visando comprovar a efetiva realização das atividades tornam natural a manutenção do débito para este caso.
5.	Para o débito atinente à terceirização de mão de obra (item 2.c) , foram apontados os motivos listados na tabela abaixo (peças 15, p. 288; 17, p. 108-128; 52, p. 60-86; 57, p. 177-182; 58, p. 253-255; 64, p. 246-254) : i) contratação direta de mão de obra sem observação à Lei 8.666/1993 e à Constituição Federal (art. 37, II) ; ii) não houve justificativa para a dispensa ou inexigibilidade de licitação; iii) falta contrato; iv) falta relatório das atividades desenvolvidas. 
	Processo
	Favorecido
	Valor (R$) 
	Data
	Serviços contratado

	5040/08
	Tainã Lima Oliveira
	3.120,00
	2/4/08
	No setor de metrologia DRM

			2.600,00
	3/6/08
	
	1088/08
	Rosângela Pereira de Brito
	720,00
	8/2/08
	Serviço especializado de conferência e digitação de relatórios

			720,00
	4/3/08
	
	5334/08
		720,00
	4/4/08
	
	0936/08
	Alessandra Oliveira Santos
	1.560,00
	31/1/08
	Na área de cargas perigos

			1.300,00
	4/3/08
	
	928/08
	Tatiana Gidi Sousa
	1.560,00
	31/1/08
	Na área de metrologia científica industrial

			1.521,00
	3/3/08
	
	8139/08
	José H S de Menezes
	2.240,33
	10/4/08
	Na área de metrologia na AREG

			2.240,33
	9/5/08
	
			2.196,15
	9/6/08
	
			43,19
	10/6/08
	
	14805/08
	Marlene Sanchez Silva
	994,70
	9/12/08
	De conformidade de uniformes do SAC - Bahia

	3498/08
		2.280,00
	21/5/08
	De conformidade de uniformes da polícia

	8783/08
	Danilo Bitencourt Monteiro
	3.840,00
	7/5/08
	Na área de metrologia

	8767/08
	Caio dos Santos Lírio
	3.840,00
	7/5/08
	Na área de metrologia

	5032/08
	Nice L.de Santana Simões
	5.100,00
	22/4/08
	Na área de metrologia

	10320/08
	Daniela Andrade Chaqui
	3.000,00
	16/7/08
	Na área de metrologia

	20155/08
		 2.040,00
	5/11/08
	Elaboração e fornecimento de planilha orçamentária de reforma e construção da regional do Ibametro em Feira de Santana

	22018/08
	José Alberto Costa Muricy
	960,00
	10/12/08
	Finalizar programa entre o Ibametro e Sebrae

	13639/08
	Josué Bomfim dos Anjos
	2.279,70
	3/7/08
	No setor de compras na área da Gerad

			1.140,00
	18/7/08
	
	9747/08
		2.641,00
	14/5/08
	Em substituição a funcionária do setor de compras

	8775/08
	Marcus Vinícius Sales Melo
	3.106,46
	30/4/08
	Na área de metrologia

	8813/08
	Carlos António Machado da Silva
	720,00
	7/5/08
	Na área da Gerad

5.1. Acerca dessa constatação, a falta de licitação ou concurso público não amparam a imputação de débito, uma vez não impedem a execução dos serviços, nem a comprovação da despesa ou o nexo causal entre as estas (despesas) e os recursos transferidos. Entretanto, a ausência dos respectivos contratos e relatórios das atividades alvo das contratações, associados à não apresentação pelos responsáveis em suas defesas de quaisquer elementos concretos que permitissem confirmar que os contratados efetivamente exerceram atividades para o Ibametro, obrigam que seja mantido o débito, posto que os documentos constantes nos autos também não permitem concluir diferente.
6.	Quanto às despesas pagas a pessoas jurídicas sem observar o disposto no art. 60 da Lei 4.320/1964 (item 2.d) , os motivos foram: i) realização da despesa anterior ao empenho, inclusive a emissão da nota fiscal; ii) contratação sem justificativa da dispensa e inexigibilidade de licitação; iii) ausência do edital e termo de referência (peça 17, p. 186; peça 34, p. 203-209; peça 42, p. 171-173; peça 43, p. 180-184; 58, p. 253-254; peça 52, p. 52-86 e peça 64, p. 246-254) :
	Processo
	Favorecido
	Valor (R$) 
	Data
	Serviços contratado e motivos da glosa

	243/08
	Interação Desenvolvimento Profissional e Organização Ltda.
	8.850,92
	19/3/08
	Empenho posterior à emissão da Nota Fiscal.

			10.196,88
	29/4/08
	
			23.375,79
	29/5/08
	
			2.301,02
	10/6/08
	
			* 10.267,12
	19/6/08
	
			10.425,95
	4/7/08
	
			1.063,73
	9/7/08
	
			32.020,87
	22/12/08
	
			3.931,78
	29/1/09
	
	10311/08
	DAB-Distribuidores Automáticos do Brasil
	* 8.440,73
	9/7/08
	Locação de 2 máquinas de café expresso, com fornecimento de insumos, materiais, prestação de serviços de assistência técnica e manutenção para preparação de bebidas quentes.
Empenho posterior à emissão da Nota Fiscal

			** 3.944,97
	18/9/08
	
			**3.637,00
	22/12/08
	
	162/08
	Prodeb Companhia de Processamento de Dados do Estado da Bahia
	11.018,47
	21/2/08
	Serviço na área de informática
Falta edital e termo de referência
Empenho posterior à emissão da Nota Fiscal.

			11.489,97
	26/8/08
	
	154/2008
	Plenum Instalações Ltda
	* 8.758,00
	13/5/08
	Serviços de Manutenção Preventiva e Corretiva em Condicionadores de ar refrigerado
Não observância à Lei 8.666/1993 e à CF/1988;
Empenho posterior à emissão da Nota Fiscal

			302,00
	14/5/08
	
			6.040,00
	1/7/08
	
			3.020,00
	18/9/08
	
	0081/08
	Avansys Tecnologia Ltda
	* 77.270,23
	18/3/08
	Serviços de Apoio às Atividades de Informática.
Falta edital e termo de referência
Não observância à Lei 8.666/1993 e à CF/1988;
Empenho posterior à emissão da Nota Fiscal

			* 66.883,69
	25/4/08
	
			*** 87.267,92
	18/9/08
	
			 39.980,69
	22/12/08
	
	2629/08
	Codami Transporte e Manutenção de Veículos Ltda.
	21.668,22
	29/2/08
	Despesa sem prévio empenho

			* 27.392,57
	18/4/08
	
			* 16.628,45
	5/5/08
	
			16.981,68
	19/6/08
	
			20.659,68
	13/8/08
	
			19.799,21
	26/8/08
	
			* 17.385,74
	26/9/08
	
			5.593,52
	19/12/08
	
	535/09
	Monte Sinai Locação de Mão de Obra Ltda.
	58.625,00
	10/2/09
	Despesa sem prévio empenho

	6274/09
		30.000,00
	27/3/09
	
			3.517,50
	6/4/09
	
	13793/09
		58.625,00
	5/6/09
	
	10778/09
		58.625,00
	14/5/09
	
	23624/09
		54.282,20
	14/9/09
	
	18272/09
		29.312,49
	9/7/09
	
	28537/09
		50.925,56
	14/10/09
	
	30256/09
		41.212,00
	26/11/09
	
	08811/09
		58.625,00
	13/4/09
	
	21010/09
		58.625,00
	6/8/09
	
	16130/09
		22.966,35
	18/6/09
	
			6.346,14
	19/6/09
	
	TOTAL EM R$
			
	* Valor lançado a menor na citação nesta mesma data (peça 151, item 22.d) , embora conste 100% no demonstrativo de débito de peça 58, p. 253-255, e no relatório auditoria (peça 17, p. 106) . A diferença será deduzida do débito lançado na citação em 20/11/2007, para o qual também não se identificou correspondência no relatório de auditoria.
	** Valores não computados no débito da citação nestas datas (peça 151, item 22.d) , embora constem no demonstrativo de débito de peça 58, e no relatório auditoria (peça 17) . Serão deduzidos do débito lançado na citação em 20/11/2007, para o qual não se identificou correspondência no relatório de auditoria.
	*** Valor não computado na citação nesta data (peça 151, item 22.d) . Será abatido dos débitos consignados na citação em 20/11/2007 (R$ 77.715,78) e 29/2/2008 (R$ 9.552,14) .
6.1. Neste caso, os motivos apontados não sustentam o débito. As ocorrências constituem grave violação à norma legal, mas não acarretam dano ao erário, pois não impedem a execução do objeto das despesas, nem a comprovação do gasto ou o devido nexo causal entre as despesas e os recursos federais transferidos. Desse modo, o débito, neste caso, deve ser afastado.
7.	Em relação às despesas operadas via subconvênios (item 2.e) , foram apontados: i) pagamento de tarifas bancárias; ii) despesas com medicina do trabalho; iii) ausência de declaração da contratação de servidores públicos; iv) celebração de mais de um convênio para o mesmo objeto; v) convênios celebrados com base em lei estadual, e não na IN/STN 1/1997; vi) não houve prévia análise técnica, econômica e jurídica dos convênios; vii) contratações direta sem justificativas de dispensa e inexigibilidade de licitação; viii) as prestações de contas carecem de pareceres técnico e financeiro (peça 42, p. 171-173; peça 43, p. 180-184; peça 52, p. 52-86; peça 64, p. 122-160; peça 58, p. 282-292) .
	Processo
	Favorecido
	Valor (R$) 
	Data
	Serviços contratado

	6624/08 e 9429/08
	Fundação de Administração e Pesquisa Econômico-Social - Fapes
	235.000,00
	27/5/08
	Sub-convênio firmado entre o IBAMETRO e a FAPES, sem a anuência do concedente principal - Inmetro. Ofensa aos artigos 25 e 27, caput, da IN STN 1/1997
Ausência de parecer das Unidades Técnica e Financeira responsável, conforme art. 31, § 1º, incisos I e II, da IN/STN 1/1997

			142.246,00
	1/8/08
	
			215.000,00
	5/9/08
	
			100.000,00
	30/10/08
	
			135.389,00
	7/11/08
	
			100.000,00
	17/11/08
	
			135.389,00
	28/11/08
	
			* 100.000,00
	12/12/08
	
			135.389,00
	16/12/08
	
			398.231,00
	4/2/09
	
			40.000,00
	6/2/09
	
	17571/07
	Fundação para o Desenvolvimento da Agronomia - Desagro
	91.500,00
	5/6/07
	
			113.500,00
	6/7/07
	
			103.500,00
	3/9/07
	
			113.500,00
	3/10/07
	
			101.500,00
	20/11/07
	
			93.500,00
	28/11/07
	
			76.000,00
	11/12/07
	
			27.500,00
	12/12/07
	
			98.500,00
	19/12/07
	
			74.500,00
	31/1/08
	
			 91.500,00
	29/2/08
	
			2.000,00
	3/3/08
	
			93.500,00
	31/3/08
	
			 77.000,00
	17/4/08
	
			91.500,00
	9/5/08
	
			 25.000,00
	11/8/08
	
			24.239,32
	26/11/08
	
	* Valor lançado a menor na citação nesta data (peça 151, item 22.d) , embora conste 100% no demonstrativo de débito de peça 58, p. 282, e no relatório de auditoria (peça 42, p. 171) . Diferença (R$ 91.301,72) será deduzida do débito consignado na citação em 6/6/2007.
7.1. Sobre as tarifas bancárias, cabe salientar que a jurisprudência (v. g. Acórdão 169/2019-TCU-Primeira Câmara, rel. Marcos Bemquerer) dispensa a devolução, quando a despesa resulta da simples utilização de serviços bancários necessários e inevitáveis para a manutenção da conta corrente específica e para execução do objeto conveniado, que não sejam consequência de comportamento inadequado do titular da conta corrente. Assim, além de o fato não respaldar a rejeição integral das despesas e como não há notícia de que sua cobrança resultou de comportamento inadequado, proponho relevar a falta.
7.2. A devolução do valor gasto com medicina do trabalho também pode ser dispensada, posto que resulta em favorecimento do convenente, a quem, portanto, competia devolver a quantia. Porém, além de não ter sido levantada a importância devida, o estágio atual do processo e o lapso temporal decorrido desde o fato recomendam dispensar a cobrança. E a ocorrência também não respaldo a rejeição completa dos gastos.
7.3.	 A ausência de declaração não constitui prova de que houve pagamento a servidores públicos pela prestação de serviços. Logo, a falta de declaração não motiva débito.
7.4.	Sobre os outros fatos, a inobservância destes dispositivos da IN/STN 1/1997, por si só, não gera débito automático, caso haja regular aplicação dos recursos.
Art. 25. As unidades da Federação e os municípios que receberem transferências dos órgãos ou entidades, mencionados no art. 1º desta Instrução Normativa, para execução de programa de trabalho que requeira nova descentralização ou transferência, subordinará tais transferências às mesmas exigências que lhe foram feitas, conforme esta Instrução Normativa. 
Parágrafo único. Os órgãos ou entidades da Administração Pública Federal, estadual, municipal ou do Distrito Federal não poderão celebrar convênio com mais de uma instituição para o mesmo objeto, exceto quando se tratar de ações complementares, o que deverá ficar consignado no respectivo convênio, delimitando-se as parcelas referentes de responsabilidade deste e as que devam ser executadas à conta do outro instrumento. 
[...] 
Art. 27. O convenente, ainda que entidade privada, sujeita-se, quando da execução de despesas com os recursos transferidos, às disposições da Lei nº 8.666, de 21 de junho de 1993, especialmente em relação a licitação e contrato, admitida a modalidade de licitação prevista na Lei nº 10.520, de 17 de julho de 2002, nos casos em que especifica. Redação alterada p/IN nº 3/2003 - Acórdão TCU nº 1070, de 6.8.2003 - Plenário, item 9.2.
[...]
Art. 31. A partir da data do recebimento da prestação de contas final, o ordenador de despesa da unidade concedente, com base nos documentos referidos no art. 28 e à vista do pronunciamento da unidade técnica responsável pelo programa do órgão ou entidade concedente, terá o prazo de 60 (sessenta) dias para pronunciar-se sobre a aprovação ou não da prestação de contas apresentada, sendo 45 (quarenta e cinco) dias para o pronunciamento da referida unidade técnica e 15 (quinze) dias para o pronunciamento do ordenador de despesa. 
§ 1º A prestação de contas parcial ou final será analisada e avaliada na unidade técnica responsável pelo programa do órgão ou entidade concedente que emitirá parecer sob os seguintes aspectos: 
I - técnico - quanto à execução física e atingimento dos objetivos do convênio, podendo o setor competente valer-se de laudos de vistoria ou de informações obtidas junto a autoridades públicas do local de execução do convênio; 
II - financeiro - quanto à correta e regular aplicação dos recursos do convênio.
7.5. O citado art. 25, parágrafo único, visa impedir que haja múltiplos convênios custeando o mesmo objeto e que a documentação comprobatória seja usada duplamente para comprovar a aplicação dos recursos dos vários ajustes. Porém, neste caso, tal ocorrência não foi apontada (iv) .
7.6. A ausência de licitação (art. 27) também não provoca dano.
7.8. Finalmente, neste caso, a carência dos pareceres, que deveriam ser editados antes da celebração dos convênios e após as prestações de contas (vi e viii) , também não respalda o débito, pois a efetiva execução dos objetos e o alcance dos objetivos propostos não foram contestados pela comissão que analisou todas despesas (peça 52, p. 76-82) . Dessa forma, concluo pelo afastamento também do débito referente aos subconvênios.
8.	Portanto, ante as considerações expostas, concluo pelo afastamento das parcelas do débito referentes às ocorrências dispostas nas letras 'd' e 'e' do item 2, acima, bem como pela redução, no montante original de R$ 3.919,77, da parcela referente à irregularidade descrita na letra 'a' do item 2, acatando, desse modo, parcialmente as alegações de defesa oferecidas pelos Srs. Adhemar Barroso Alves (CPF 053.677.945- 72) , ex-Diretor-Geral do Instituto Baiano de Metrologia e Qualidade - Ibametro (Gestão 4/1/2007 a 13/2/2009) , Juvenal Maynart Cunha (CPF XXX.733.525-XX) , ex-Diretor-Geral do Ibametro (Gestão 13/2/2009 a 13/8/2009) , Inês do Carmo Raimundo Brito (CPF XXX.997.445-XX) , exDiretora-Geral do Ibametro (Gestão 13/8/2009 a 23/10/2009) , e Afonso Carlos da Silva Mello (CPF XXX.413.495-XX) , ex-Diretor de Administração e Finanças do Ibametro (Gestão 15/1/2007 a 20/10/2009) . De modo que a dívida remanescente, com respectivos devedores, consiste nos valores apontados no encaminhamento adiante.
9.	Ante o exposto, elevo os autos à consideração superior, propondo, com ajuste em relação à instrução, o seguinte encaminhamento:
9.1. acatar parcialmente as alegações de defesa dos Srs. Adhemar Barroso Alves (CPF 053.677.945- 72) , ex-Diretor-Geral do Instituto Baiano de Metrologia e Qualidade - Ibametro (Gestão 4/1/2007 a 13/2/2009) , Juvenal Maynart Cunha (CPF XXX.733.525-XX) , ex-Diretor-Geral do Ibametro (Gestão 13/2/2009 a 13/8/2009) , Inês do Carmo Raimundo Brito (CPF XXX.997.445-XX) , exDiretora-Geral do Ibametro (Gestão 13/8/2009 a 23/10/2009) , e Afonso Carlos da Silva Mello (CPF XXX.413.495-XX) , ex-Diretor de Administração e Finanças do Ibametro (Gestão 15/1/2007 a 20/10/2009) ; 
9.2. julgar irregulares, nos termos dos arts. 1º, inciso I, 16, inciso III, alíneas 'b' e 'c', § 2º, da Lei 8.443/1992 c/c os arts. 19 e 23, inciso III, da mesma Lei, e com arts. 1º, inciso I, 209, incisos II e III, 210 e 214, inciso III, do Regimento Interno/TCU, as contas dos responsáveis adiante informados, condenando-os solidariamente ao pagamento das importâncias a seguir especificadas, atualizadas monetariamente e acrescidas dos juros de mora, calculadas a partir das respectivas datas até a data da efetiva quitação do débito, fixando-lhes o prazo de quinze dias, para que comprovem, perante o Tribunal, o recolhimento das referidas quantias aos cofres do Instituto Nacional de Metrologia, Qualidade e Tecnologia - Inmetro, nos termos do art. 23, inciso III, alínea 'a', da citada lei;
	a) débito do Sr. Adhemar Barroso Alves (CPF XXX.677.945-XX) , solidariamente com o Sr. Afonso Carlos da Silva Mello (CPF XXX.413.495-XX) , em razão das seguintes irregularidades: 
	a.1) terceirização de mão de obra, mediante contratação direta, sem apresentação de contratos e relatórios das atividades desempenhadas; 
	a.2) pagamento de despesas indevidas com recursos de suprimento de fundos, sem observância às disposições contidas nos arts. 45, 46 e 47 do Decreto 93.872/86; 
	a.3) concessão indevidas de diárias, sem observância do Decreto 5.992/2006;
                      TRIBUNAL DE CONTAS DA UNIÃO	TC Processo 013.567/2016-0
	VALOR ORIGINAL (R$) 
	DATA DA OCORRÊNCIA

	715,40
	28/02/2007

	73,16
	01/03/2007

	84,00
	09/03/2007

	57,00
	12/03/2007

	35,00
	13/03/2007

	250,00
	15/03/2007

	116,00
	16/03/2007

	49,99
	21/03/2007

	35,00
	22/03/2007

	88,00
	23/03/2007

	20,00
	24/03/2007

	55,00
	26/03/2007

	88,00
	28/03/2007

	16,00
	29/03/2007

	379,00
	30/03/2007

	9,50
	01/04/2007

	249,20
	03/04/2007

	298,00
	04/04/2007

	99,00
	05/04/2007

	99,98
	08/04/2007

	151,00
	09/04/2007

	110,00
	10/04/2007

	164,02
	12/04/2007

	405,00
	13/04/2007

	89,00
	14/04/2007

	15,00
	15/04/2007

	152,10
	16/04/2007

	88,00
	17/04/2007

	188,50
	18/04/2007

	578,40
	19/04/2007

	92,00
	20/04/2007

	86,00
	21/04/2007

	51,00
	22/04/2007

	82,00
	24/04/2007

	283,00
	25/04/2007

	72,00
	26/04/2007

	287,00
	27/04/2007

	55,46
	28/04/2007

	67,00
	02/05/2007

	190,00
	03/05/2007

	1.023,00
	04/05/2007

	223,50
	05/05/2007

	58,00
	06/05/2007

	54,00
	07/05/2007

	229,00
	08/05/2007

	690,00
	09/05/2007

	394,38
	10/05/2007

	159,00
	11/05/2007

	150,00
	12/05/2007

	114,00
	13/05/2007

	281,00
	14/05/2007

	680,00
	15/05/2007

	350,38
	16/05/2007

	263,00
	17/05/2007

	1.284,00
	18/05/2007

	117,00
	19/05/2007

	279,60
	20/05/2007

	40,00
	21/05/2007

	113,00
	22/05/2007

	541,38
	23/05/2007

	126,50
	24/05/2007

	50,00
	25/05/2007

	117,00
	26/05/2007

	182,00
	28/05/2007

	72,00
	29/05/2007

	689,20
	30/05/2007

	160,70
	31/05/2007

	209,00
	01/06/2007

	25,00
	02/06/2007

	117,00
	03/06/2007

	66,82
	04/06/2007

	95,00
	05/06/2007

	22.266,28
	06/06/2007

	60,00
	07/06/2007

	162,00
	08/06/2007

	196,68
	08/06/2007

	29,00
	09/06/2007

	87,00
	10/06/2007

	64,00
	12/06/2007

	183,00
	13/06/2007

	22,00
	14/06/2007

	202,00
	15/06/2007

	84,00
	16/06/2007

	153,00
	18/06/2007

	215,70
	19/06/2007

	194,68
	20/06/2007

	156,70
	21/06/2007

	50,00
	22/06/2007

	60,00
	23/06/2007

	138,62
	25/06/2007

	159,00
	26/06/2007

	169,00
	27/06/2007

	114,00
	28/06/2007

	536,60
	29/06/2007

	85,70
	30/06/2007

	69,00
	01/07/2007

	44,00
	02/07/2007

	212,00
	03/07/2007

	210,00
	04/07/2007

	138,00
	05/07/2007

	120,00
	06/07/2007

	35,00
	07/07/2007

	18,00
	09/07/2007

	194,00
	10/07/2007

	156,50
	11/07/2007

	267,50
	12/07/2007

	56,00
	13/07/2007

	37,00
	16/07/2007

	205,42
	17/07/2007

	172,00
	18/07/2007

	268,49
	19/07/2007

	85,00
	20/07/2007

	59,36
	22/07/2007

	327,12
	23/07/2007

	424,00
	24/07/2007

	47,00
	25/07/2007

	72,50
	27/07/2007

	139,00
	28/07/2007

	115,40
	30/07/2007

	169,00
	01/08/2007

	303,00
	02/08/2007

	18,00
	03/08/2007

	218,04
	05/08/2007

	85,40
	06/08/2007

	112,00
	07/08/2007

	378,30
	08/08/2007

	163,44
	09/08/2007

	184,84
	10/08/2007

	112,84
	11/08/2007

	60,00
	12/08/2007

	92,00
	13/08/2007

	244,98
	14/08/2007

	365,00
	15/08/2007

	505,20
	16/08/2007

	352,00
	17/08/2007

	69,00
	18/08/2007

	267,00
	20/08/2007

	647,00
	21/08/2007

	380,60
	22/08/2007

	659,80
	23/08/2007

	208,62
	24/08/2007

	175,00
	25/08/2007

	55,00
	26/08/2007

	559,48
	27/08/2007

	1.018,32
	28/08/2007

	597,00
	29/08/2007

	817,20
	30/08/2007

	290,70
	31/08/2007

	13,50
	01/09/2007

	17,40
	03/09/2007

	666,00
	04/09/2007

	123,00
	05/09/2007

	297,00
	06/09/2007

	18,00
	07/09/2007

	221,44
	10/09/2007

	481,50
	11/09/2007

	685,78
	12/09/2007

	55,00
	13/09/2007

	330,00
	14/09/2007

	275,00
	15/09/2007

	60,00
	16/09/2007

	377,00
	17/09/2007

	691,52
	18/09/2007

	35,00
	19/09/2007

	807,52
	20/09/2007

	165,00
	21/09/2007

	98,00
	23/09/2007

	126,36
	24/09/2007

	427,00
	25/09/2007

	1.170,90
	26/09/2007

	872,20
	27/09/2007

	834,80
	28/09/2007

	65,00
	29/09/2007

	188,70
	30/09/2007

	380,00
	01/10/2007

	380,00
	02/10/2007

	388,00
	03/10/2007

	321,08
	04/10/2007

	338,60
	05/10/2007

	174,98
	07/10/2007

	339,20
	08/10/2007

	211,86
	09/10/2007

	629,00
	10/10/2007

	115,12
	11/10/2007

	166,94
	13/10/2007

	84,00
	14/10/2007

	380,00
	15/10/2007

	501,50
	16/10/2007

	557,34
	17/10/2007

	305,00
	18/10/2007

	209,44
	19/10/2007

	141,00
	20/10/2007

	178,00
	21/10/2007

	2.804,00
	22/10/2007

	228,00
	23/10/2007

	80,00
	24/10/2007

	64,52
	25/10/2007

	437,00
	26/10/2007

	434,72
	28/10/2007

	89,00
	29/10/2007

	180,14
	30/10/2007

	138,04
	31/10/2007

	930,00
	01/11/2007

	360,04
	02/11/2007

	239,30
	03/11/2007

	248,00
	04/11/2007

	412,00
	05/11/2007

	112,00
	06/11/2007

	198,80
	07/11/2007

	183,00
	08/11/2007

	224,00
	09/11/2007

	560,00
	10/11/2007

	97,82
	11/11/2007

	606,96
	12/11/2007

	77,00
	13/11/2007

	282,96
	14/11/2007

	87,00
	16/11/2007

	46,50
	17/11/2007

	50,00
	18/11/2007

	397,00
	19/11/2007

	215,00
	21/11/2007

	146,22
	22/11/2007

	1.461,48
	23/11/2007

	285,00
	24/11/2007

	366,00
	25/11/2007

	1.002,00
	26/11/2007

	818,92
	27/11/2007

	792,00
	28/11/2007

	51,12
	29/11/2007

	1.070,06
	30/11/2007

	138,00
	01/12/2007

	50,00
	02/12/2007

	1.035,04
	03/12/2007

	120,00
	04/12/2007

	1.193,88
	05/12/2007

	538,34
	06/12/2007

	141,00
	07/12/2007

	145,00
	08/12/2007

	223,00
	09/12/2007

	199,42
	10/12/2007

	873,56
	11/12/2007

	458,00
	12/12/2007

	648,28
	13/12/2007

	306,00
	14/12/2007

	260,00
	15/12/2007

	80,00
	16/12/2007

	41,50
	17/12/2007

	80,00
	19/12/2007

	324,00
	21/12/2007

	62,00
	17/01/2008

	3.931,78
	29/01/2008

	58,00
	30/01/2008

	3.327,94
	31/01/2008

	108,00
	07/02/2008

	720,00
	08/02/2008

	50,00
	17/02/2008

	26,00
	18/02/2008

	265,00
	19/02/2008

	45,00
	20/02/2008

	782,01
	21/02/2008

	136,00
	22/02/2008

	45,00
	23/02/2008

	90,00
	24/02/2008

	183,70
	25/02/2008

	100,00
	26/02/2008

	121,36
	27/02/2008

	164,00
	28/02/2008

	31.325,36
	29/02/2008

	19,00
	01/03/2008

	1.865,00
	03/03/2008

	2.246,40
	04/03/2008

	300,00
	05/03/2008

	133,00
	06/03/2008

	69,40
	07/03/2008

	64,00
	08/03/2008

	305,00
	11/03/2008

	190,60
	12/03/2008

	27,00
	13/03/2008

	77,00
	14/03/2008

	378,50
	17/03/2008

	128,00
	19/03/2008

	170,00
	24/03/2008

	127,00
	25/03/2008

	102,10
	26/03/2008

	56,00
	28/03/2008

	295,00
	31/03/2008

	3.256,00
	02/04/2008

	131,74
	03/04/2008

	733,00
	04/04/2008

	77,00
	07/04/2008

	310,00
	08/04/2008

	354,60
	09/04/2008

	4.697,54
	10/04/2008

	8,46
	11/04/2008

	72,00
	13/04/2008

	66,68
	14/04/2008

	50,00
	15/04/2008

	45,00
	20/04/2008

	5.192,90
	22/04/2008

	68,00
	23/04/2008

	118,00
	24/04/2008

	30,00
	26/04/2008

	168,72
	27/04/2008

	373,88
	28/04/2008

	2.067,00
	29/04/2008

	3.440,50
	30/04/2008

	45,00
	01/05/2008

	62,00
	02/05/2008

	28,00
	03/05/2008

	113,50
	04/05/2008

	50,00
	06/05/2008

	8.400,00
	07/05/2008

	9,20
	08/05/2008

	6.041,24
	09/05/2008

	90,00
	11/05/2008

	397,20
	12/05/2008

	2.641,00
	14/05/2008

	158,00
	15/05/2008

	120,00
	16/05/2008

	15,00
	17/05/2008

	195,00
	18/05/2008

	170,00
	19/05/2008

	93,00
	20/05/2008

	2.436,01
	21/05/2008

	25,00
	22/05/2008

	160,00
	24/05/2008

	37,00
	25/05/2008

	174,00
	26/05/2008

	223,00
	27/05/2008

	185,00
	28/05/2008

	311,00
	29/05/2008

	113,00
	30/05/2008

	47,00
	31/05/2008

	35,00
	01/06/2008

	105,00
	02/06/2008

	2.788,00
	03/06/2008

	73,00
	05/06/2008

	2.195,15
	09/06/2008

	574,19
	10/06/2008

	77,00
	16/06/2008

	56,00
	17/06/2008

	428,26
	18/06/2008

	311,96
	20/06/2008

	45,00
	25/06/2008

	112,00
	26/06/2008

	17,00
	27/06/2008

	49,00
	29/06/2008

	302,00
	30/06/2008

	198,00
	01/07/2008

	126,00
	02/07/2008

	2.412,30
	03/07/2008

	15,00
	04/07/2008

	135,00
	08/07/2008

	137,00
	10/07/2008

	118,00
	11/07/2008

	11,00
	12/07/2008

	192,86
	14/07/2008

	109,00
	15/07/2008

	3.247,21
	16/07/2008

	312,00
	17/07/2008

	1.322,01
	18/07/2008

	170,00
	20/07/2008

	40,60
	21/07/2008

	27,50
	23/07/2008

	143,00
	25/07/2008

	163,00
	26/07/2008

	17,00
	27/07/2008

	103,00
	28/07/2008

	116,00
	29/07/2008

	105,00
	30/07/2008

	70,00
	31/07/2008

	157,50
	01/08/2008

	163,00
	02/08/2008

	43,00
	03/08/2008

	306,88
	04/08/2008

	145,00
	05/08/2008

	175,00
	06/08/2008

	220,00
	07/08/2008

	40,00
	09/08/2008

	130,00
	10/08/2008

	135,00
	11/08/2008

	61,54
	13/08/2008

	145,00
	14/08/2008

	2.925,00
	15/08/2008

	64,00
	18/08/2008

	160,00
	19/08/2008

	50,00
	21/08/2008

	40,00
	24/08/2008

	70,00
	27/08/2008

	120,06
	01/09/2008

	224,54
	02/09/2008

	45,00
	03/09/2008

	148,00
	04/09/2008

	45,00
	06/09/2008

	69,00
	09/09/2008

	83,00
	10/09/2008

	264,00
	13/09/2008

	132,00
	15/09/2008

	155,00
	16/09/2008

	100,00
	19/09/2008

	191,00
	21/09/2008

	77,00
	22/09/2008

	178,00
	23/09/2008

	203,00
	24/09/2008

	143,00
	25/09/2008

	35,00
	27/09/2008

	30,00
	28/09/2008

	178,00
	29/09/2008

	235,00
	30/09/2008

	197,00
	02/10/2008

	35,00
	05/10/2008

	71,00
	06/10/2008

	41,00
	06/10/2008

	87,00
	06/10/2008

	113,00
	09/10/2008

	42,00
	10/10/2008

	117,00
	11/10/2008

	127,00
	14/10/2008

	57,00
	15/10/2008

	36,00
	16/10/2008

	205,00
	17/10/2008

	99,00
	18/10/2008

	225,00
	19/10/2008

	550,80
	20/10/2008

	70,00
	21/10/2008

	42,00
	22/10/2008

	33,00
	23/10/2008

	60,00
	24/10/2008

	396,20
	25/10/2008

	149,00
	26/10/2008

	60,00
	01/11/2008

	133,96
	02/11/2008

	252,00
	04/11/2008

	1.900,01
	05/11/2008

	172,74
	07/11/2008

	195,00
	08/11/2008

	82,80
	10/11/2008

	247,00
	11/11/2008

	30,00
	12/11/2008

	447,96
	13/11/2008

	286,00
	14/11/2008

	173,00
	16/11/2008

	260,00
	17/11/2008

	40,00
	18/11/2008

	10,08
	19/11/2008

	10,00
	20/11/2008

	199,00
	21/11/2008

	90,00
	22/11/2008

	90,00
	23/11/2008

	155,60
	24/11/2008

	150,00
	25/11/2008

	153,56
	28/11/2008

	195,00
	29/11/2008

	235,00
	01/12/2008

	270,00
	02/12/2008

	80,00
	03/12/2008

	55,00
	04/12/2008

	387,02
	05/12/2008

	45,00
	08/12/2008

	994,70
	09/12/2008

	998,40
	10/12/2008

	14,00
	14/12/2008

	11,00
	17/12/2008

	5.000,90
	23/12/2008

	3.931,78
	29/01/2009

	147,20
	02/02/2009

	120,00
	05/02/2009

	66,40
	11/02/2009

	79,50
	12/02/2009

Valor atualizado, sem juros de mora, até 15/7/2019: R$ 431.137,11 
b) débito do Sr. Juvenal Maynart Cunha (CPF XXX.733.525-XX) , solidário com o Sr. Afonso Carlos da Silva Mello (CPF XXX.413.495-XX) , em razão das seguintes irregularidades:
	b.1) pagamento de despesas indevidas com recursos de suprimento de fundos, sem observância às disposições contidas nos arts. 45, 46 e 47 do Decreto 93.872/86; 
b.3) concessão indevida de diárias, sem observância do Decreto 5.992/2006;
	VALOR ORIGINAL (R$) 
	DATA DA OCORRÊNCIA

	157,00
	15/02/2009

	41,00
	16/02/2009

	563,64
	17/02/2009

	223,60
	18/02/2009

	36,00
	21/02/2009

	68,00
	22/02/2009

	30,00
	26/02/2009

	106,80
	27/02/2009

	1.123,82
	03/03/2009

	118,00
	04/03/2009

	90,00
	05/03/2009

	2.044,00
	06/03/2009

	30,00
	07/03/2009

	123,00
	09/03/2009

	61,30
	10/03/2009

	106,80
	11/03/2009

	2.302,00
	13/03/2009

	228,70
	14/03/2009

	1.744,80
	16/03/2009

	98,10
	18/03/2009

	2.973,00
	19/03/2009

	50,00
	20/03/2009

	38,00
	23/03/2009

	9.388,20
	24/03/2009

	320,00
	25/03/2009

	468,40
	26/03/2009

	1.530,00
	27/03/2009

	43,00
	28/03/2009

	207,80
	30/03/2009

	563,00
	31/03/2009

	1.305,61
	02/04/2009

	1.785,00
	03/04/2009

	3.552,49
	06/04/2009

	861,40
	07/04/2009

	45,00
	08/04/2009

	40,00
	09/04/2009

	4.720,60
	13/04/2009

	372,00
	14/04/2009

	1.561,60
	15/04/2009

	280,00
	16/04/2009

	1.259,00
	17/04/2009

	2.880,00
	20/04/2009

	2.127,96
	23/04/2009

	1.932,40
	24/04/2009

	51,00
	26/04/2009

	217,60
	28/04/2009

	4.205,60
	30/04/2009

	78,00
	03/05/2009

	82,00
	04/05/2009

	893,40
	05/05/2009

	2.252,80
	07/05/2009

	30,00
	08/05/2009

	420,00
	09/05/2009

	250,80
	10/05/2009

	23,00
	11/05/2009

	157,50
	12/05/2009

	79,30
	13/05/2009

	2.088,40
	14/05/2009

	3.356,80
	15/05/2009

	41,00
	17/05/2009

	37,00
	18/05/2009

	383,20
	19/05/2009

	217,60
	21/05/2009

	720,40
	22/05/2009

	40,00
	24/05/2009

	179,66
	25/05/2009

	560,40
	26/05/2009

	128,00
	27/05/2009

	2.923,24
	28/05/2009

	553,60
	01/06/2009

	2.799,40
	05/06/2009

	537,60
	09/06/2009

	1.007,00
	10/06/2009

	3.224,20
	12/06/2009

	30,32
	16/06/2009

	704,00
	17/06/2009

	557,00
	18/06/2009

	562,00
	19/06/2009

	3.992,80
	26/06/2009

	214,00
	30/06/2009

	4.123,00
	01/07/2009

	43,00
	06/07/2009

	1.333,02
	07/07/2009

	1.657,20
	08/07/2009

	7.517,00
	09/07/2009

	1.164,80
	10/07/2009

	654,40
	13/07/2009

	755,60
	14/07/2009

	1.473,20
	15/07/2009

	1.280,00
	16/07/2009

	4.288,80
	17/07/2009

	338,00
	21/07/2009

	2.432,00
	23/07/2009

	224,35
	27/07/2009

	7.168,40
	30/07/2009

	3.367,56
	31/07/2009

	4.533,00
	04/08/2009

	1.113,60
	05/08/2009

	4.110,00
	07/08/2009

Valor atualizado, sem juros de mora, até 15/7/2019: R$ 227.949,70
c) débito da Sra. Inês do Carmo Raimundo Brito (CPF XXX.997.445-XX) , solidariamente com o Sr. Afonso Carlos da Silva Mello (CPF XXX.413.495-XX) , em razão das seguintes irregularidades:
c.1) terceirização de mão de obra, mediante contratação direta, sem apresentação de contratos e relatórios das atividades desempenhadas;
c.2) concessões indevidas de diárias, sem observância do Decreto 5.992/2006;
	VALOR ORIGINAL (R$) 
	DATA DA OCORRÊNCIA

	425,60
	18/08/2009

	4.608,00
	19/08/2009

	6.270,00
	20/08/2009

	806,40
	24/08/2009

	1.958,40
	27/08/2009

	5.454,40
	28/08/2009

	5.522,20
	01/09/2009

	14.403,60
	04/09/2009

	12.373,40
	09/09/2009

	15.986,32
	14/09/2009

	3.944,98
	18/09/2008

	15.668,80
	23/09/2009

	2.368,80
	30/09/2009

Valor atualizado, sem juros de mora, até 15/7/2019: R$ 157.585,06
9.3. aplicar, individualmente, aos Srs. Adhemar Barroso Alves (CPF XXX.677.945-XX) , Juvenal Maynart Cunha (CPF XXX.733.525-XX) , Inês do Carmo Raimundo Brito (CPF XXX.997.445-XX) e Afonso Carlos da Silva Mello (CPF XXX.413.495-XX) a multa prevista no art. 57 da Lei 8.443/1992 c/c o art. 267 do RI/TCU, fixando-lhes o prazo de quinze dias, a contar da notificação, para que comprovem, perante o Tribunal (art. 214, III, 'a', do Regimento Interno do TCU) , o recolhimento da dívida aos cofres do Tesouro Nacional, atualizada monetariamente desde a data do acórdão proferido por este Tribunal até a do efetivo recolhimento, se pagas após o vencimento, na forma da legislação em vigor;
9.4. autorizar, desde logo, a cobrança judicial das dívidas, caso não atendidas a (s) notificação (ões) , na forma do disposto no art. 28, inciso II, da Lei 8.443/1992;
9.5. autorizar também, desde logo, se requerido, com fundamento no art. 28, inciso I, da Lei 8.443, de 1992 c/c o art. 217, §§ 1º e 2º do Regimento Interno, o parcelamento da (s) dívida (s) em até 36 parcelas, incidindo sobre cada parcela, corrigida monetariamente, os correspondentes acréscimos legais fixando-se o prazo de quinze dias, a contar do recebimento da notificação, para comprovar perante o Tribunal o recolhimento da primeira parcela, e de trinta dias, a contar da parcela anterior, para comprovar os recolhimentos das demais parcelas, devendo incidir sobre cada valor mensal, atualizado monetariamente, os juros de mora devidos, no caso do débito, na forma prevista na legislação em vigor, alertando os responsáveis de que a falta de comprovação do recolhimento de qualquer parcela importará o vencimento antecipado do saldo devedor, nos termos do § 2º do art. 217 do Regimento Interno deste Tribunal; 
9.6. enviar cópia do Acórdão a ser prolatado ao Procurador-Geral da República no Estado da Bahia, nos termos do § 3º do art. 16 da Lei 8.443/1992 c/c o § 7º do art. 209 do Regimento Interno do TCU, para adoção das medidas cabíveis, informando-lhe que o inteiro teor da deliberação pode ser consultado no endereço www.tcu.gov.br/acordaos."
4.	De sua vez, o Ministério Público/TCU, neste feito representado pelo Subprocurador-Geral Lucas Rocha Furtado, assim se pronunciou (peça 193) :
"Trata-se de Tomada de Contas Especial instaurada pelo Instituto Nacional de Metrologia, Qualidade e Tecnologia - Inmetro, em desfavor dos ex-Diretores Gerais do Instituto Baiano de Metrologia e Qualidade - Ibametro, Srs. Adhemar Barroso Alves, Juvenal Maynart Cunha e Inês do Carmo Raimundo Brito, e do ex-Diretor de Administração e Finanças do Ibametro, Sr. Afonso Carlos da Silva Mello, em razão da impugnação parcial de despesas do Convênio 8/2005, celebrado entre o Inmetro e o Ibametro, que objetivou a delegação, ao Ibametro, da execução de atividades de competência do Inmetro, com vigência de 2/1/2005 a 1/1/2010.
Inicialmente, no âmbito do TCU, verificou-se que elementos essenciais à análise do processo, tais como Plano de Trabalho e extratos bancários da conta específica do convênio, não foram apresentados nos autos. Em razão disso, a unidade técnica diligenciou ao Inmetro com intuito de sanear o processo. Após recebimento e análise da documentação, a unidade técnica concluiu pela necessidade de citação dos ex-Diretores do Ibametro (Adhemar Barroso Alves, Juvenal Maynart Cunha e Inês do Carmo Raimundo Brito) solidariamente com o ex-Diretor de Administração e Finanças (Afonso Carlos da Silva Mello) . 
Nos limites dos nexos causais e responsabilidades, as irregularidades analisadas nos autos foram: a) pagamento de despesas indevidas com recursos de suprimento de fundos; b) concessões indevidas de diárias em desacordo com o Decreto 5.992/2006; c) terceirização de mão de obra mediante contratação direta; d) pagamentos a pessoas jurídicas contrariando o disposto no art. 60 da Lei 4.320/64 e; e) pagamento de despesas decorrentes de subconvênios celebrados sem prévia autorização do concedente, contrariando os arts. 25 e 27 da IN/STN/01-97.
Após análises das defesas apresentadas, o auditor e o Diretor da SecexTCE divergiram quanto aos montantes dos débitos imputados aos responsáveis.
 O auditor propôs, em síntese, rejeitar integralmente as alegações de defesa apresentadas por todos os responsáveis visto não serem suficientes para afastar os débitos imputados (peça 190) . Por outro lado, o diretor propôs acatar as alegações de defesa apresentadas quanto às irregularidades 'pagamentos a pessoas jurídicas contrariando o disposto no art. 60 da Lei 4.320/64' e 'pagamento de despesas decorrentes de subconvênios celebrados sem prévia autorização', bem como parcialmente as alegações defesa quanto à irregularidade 'pagamento de despesas indevidas com recursos de suprimento de fundos'.
Entendo pertinentes as considerações realizadas pelo Diretor da Secex TCE à peça 191. De fato, ainda que as irregularidades 'pagamentos a pessoas jurídicas contrariando o disposto no art. 60 da Lei 4.320/64' e 'pagamento de despesas decorrentes de subconvênios celebrados sem prévia autorização' sejam graves, não justificam, per si, a imputação de débito aos responsáveis visto que, por outros meios, houve comprovação do nexo causal das despesas efetuadas. Ademais, quanto à irregularidade 'pagamento de despesas indevidas com recursos de suprimento de fundos', ainda que algumas despesas tenham ocorrido com finalidades incompatíveis com esse meio de execução orçamentária e financeira (suprimento de fundos) , entendo apropriado o entendimento exposto no item 3.1 do Diretor da Secex-TCE (peça 191, p. 2-3) :
3.1. Embora a legislação não permita usar suprimento de fundos para despesas com combustível, eletromóveis, mercadoria, serviço de refrigeração, veículo, alimentação, lavagem de veículo, material permanente e material escolar (v, viii, ix, xi, xiii, xiv, xv, xvii e xviii) , a ocorrência jamais permite a glosa da despesa incorrida, sob pena de enriquecimento sem causa da administração. A ocorrência contraria a norma legal, porém, mesmo assim, não me parece justificar aplicação de sanção, especialmente neste caso em que se trata de despesas eventuais e de baixo valor individual (a maior foi de R$ 291,52) . Também não se justifica, pela mesma razão, impugnar a despesa que ultrapassou o limite estabelecido pela SRF para gasto com suprimento de fundo e a despesa fracionada (x e xii) . Portanto, devem ser abatidas estas parcelas do débito.
Sendo assim, com relação à análise das irregularidades dos autos e os consequentes débitos imputados, manifesto-me de acordo com o encaminhamento proposto pelo Diretor da SecexTCE (peça 191) . Porém, apesar de concordar com a redução dos montantes de débitos apontados inicialmente pelo auditor, entendo adequado que, além da multa do art. 57 da Lei 8.443/1992 c/c o art. 267 do RI/TCU, também sejam aplicadas, individualmente, aos responsáveis Adhemar Barroso Alves, Afonso Carlos da Silva Mello e Juvenal Maynart Cunha a multa prevista no art. 58, inciso II, da Lei 8.443/1992. Isso porque, todas as irregularidades, em maior ou menor grau, foram praticadas com grave infração à norma legal ou regulamentar de natureza contábil, financeira, orçamentária, operacional e patrimonial. Os ofícios citatórios a quais os responsáveis foram chamados a se manifestar relacionaram-se com as seguintes irregularidades:
Inês do Carmo Raimundo Brito (peça 158) :
 Terceirização de mão de obra mediante contratação direta, sem observância da Lei 8.666/93, e contrariando o disposto no art. 27 da IN/STN/01-97, e o art. 37, inciso II, da Constituição Federal de 1988;
  Concessões indevidas de diárias, sem observância do Decreto 5.992/2006;
Adhemar Barroso Alves (peça 159) :
Terceirização de mão de obra mediante contratação direta, sem observância da Lei 8.666/93, e contrariando o disposto no art. 27 da IN/STN/01-97, e o art. 37, inciso II, da Constituição Federal de 1988; 
Pagamento de despesas a pessoas jurídicas sem observância da Lei 8.666/93, contrariando o disposto no art. 60 da Lei 4.320/64, e o art. 37 da Constituição Federal de 1988;
 Pagamento de despesas decorrentes de subconvênios celebrados sem prévia autorização da concedente, contrariando o disposto nos arts. 25 e 27 da IN/STN/01- 97; 
Pagamento de despesas indevidas com recursos de suprimento de fundos, sem observância às disposições contidas nos arts. 45, 46 e 47 do Decreto 93.872/86; 
 Concessões indevidas de diárias, sem observância do Decreto 5.992/2006;
Afonso Carlos da Silva Mello (peça 160) :
terceirização de mão de obra mediante contratação direta, sem observância da Lei 8.666/93, e contrariando o disposto no art. 27 da IN/STN/01-97, e o art. 37, inciso II, da Constituição Federal de 1988; 
pagamento de despesas a pessoas jurídicas sem observância da Lei 8.666/93, contrariando o disposto no art. 60 da Lei 4.320/64, e o art. 37 da Constituição Federal de 1988;
  pagamento de despesas decorrentes de subconvênios celebrados sem prévia autorização do concedente, contrariando o disposto nos arts. 25 e 27 da IN/STN/01-97; 
pagamento de despesas indevidas com recursos de suprimento de fundos, sem observância às disposições contidas nos arts. 45, 46 e 47 do Decreto 93.872/86; 
concessões indevidas de diárias, sem observância do Decreto 5.992/2006;
Juvenal Maynart Cunha (peça 161) :
pagamento de despesas a pessoas jurídicas sem observância da Lei 8.666/93, contrariando o disposto no art. 60 da Lei 4.320/64, e o art. 37 da Constituição Federal de 1988; 
pagamento de despesas indevidas com recursos de suprimento de fundos, sem observância às disposições contidas nos arts. 45, 46 e 47 do Decreto 93.872/86; 
concessões indevidas de diárias, sem observância do Decreto 5.992/2006;
Cumpre destacar que a jurisprudência desta Corte admite a aplicação concomitante de multas com amparo nos arts. 57 e 58 da Lei 8.443/1992, desde que a multa prevista no art. 58 decorra de irregularidade distinta daquela que originou o débito e, por conseguinte, a aplicação da multa do art. 57 (v.g. Acórdão 2813/2015-TCU-Plenário; Acórdãos 486/2016, 7.302/2014, 2.610/2014, 1.888/2014 e 407/2012, todos da 2ª Câmara) . Logo, para a aplicação concomitante das duas sanções há que se ter duas irregularidades cometidas pelo gestor.
No caso vertente, verifico que apenas a responsável Inês do Carmo Raimundo Brito não pode ser apenada com a multa do art. 58, II, da Lei 8.443/1992 visto que as duas irregularidades imputadas a elas ensejaram a multa do art. 57 da Lei 8.443/1991. Porém, todos os demais responsáveis podem - e devem-  ser apenados cumulativamente com ambas multas. 
Nesse sentido, a aplicação de multa fundamentada no art. 58, II, da Lei 8.443/1992 não implica bis in idem em relação a multa baseada no art. 57 da referida Lei, pois a causa de uma sanção é a ocorrência de débito e a outra o descumprimento de normas legais ou regulamentares de natureza contábil, financeira, orçamentária, operacional e patrimonial (mais especificamente com relação às irregularidades de 'Pagamento de despesas a pessoas jurídicas sem observância da Lei 8.666/93, contrariando o disposto no art. 60 da Lei 4.320/64, e o art. 37 da Constituição Federal de 1988', 'Pagamento de despesas decorrentes de subconvênios celebrados sem prévia autorização da concedente, contrariando o disposto nos arts. 25 e 27 da IN/STN/01- 97' e ' pagamento de despesas indevidas com recursos de suprimento de fundos, sem observância às disposições contidas nos arts. 45, 46 e 47 do Decreto 93.872/86'.
Por fim, cabe destacar que, caso as propostas sejam acatadas, quando das dosimetrias das multas, deve-se considerar apenas os valores posteriores a 21/09/2008, visto que o ato que ordenou as citações dos responsáveis, no âmbito deste Tribunal, ocorreu somente em 21/09/2018 (peça 153) . Sendo assim, diante do lapso temporal de dez anos, a todos os valores anteriores àquela data não pode o TCU aplicar quaisquer sanções aos responsáveis visto ter ocorrido a prescrição da pretensão punitiva nessa Corte.
Ante o exposto, este representante do Ministério Público manifesta-se de acordo com a proposta formulada pelo Diretor da SecexTCE (peça 191) , com a complementação de que sejam aplicadas, individualmente, aos responsáveis Adhemar Barroso Alves, Afonso Carlos da Silva Mello e Juvenal Maynart Cunha a multa prevista no art. 58, inciso II, da Lei 8.443/1992."
	
	É o relatório.

8.1. Mônica Araújo de Carvalho Reis (26492/OAB-BA) e outros, representando Juvenal Maynart Cunha.

Subprocurador-Geral Lucas Rocha Furtado.

TOMADA DE CONTAS ESPECIAL. IMPUGNAÇÃO DE DESPESAS REALIZADAS MEDIANTE CONVÊNIO. CITAÇÃO SOLIDÁRIA. ALEGAÇÕES DE DEFESA INSUFICIENTES PARA O AFASTAMENTO INTEGRAL DO DANO APONTADO. CONTAS IRREGULARES. DÉBITO. MULTA.

TOMADA DE CONTAS ESPECIAL (TCE)

Secretaria de Controle Externo de Tomada de Contas Especial (SecexTCE).

Em exame tomada de contas especial instaurada pelo Instituto Nacional de Metrologia, Qualidade e Tecnologia - Inmetro, em razão da impugnação parcial de despesas realizadas no âmbito do Convênio 8/2005, celebrado com o Instituto Baiano de Metrologia e Qualidade - Ibametro para a execução de atividades delegadas durante sua vigência, de 2/1/2005 a 1º/1/2010.
I
2.	As irregularidades e débitos correspondentes referiram-se a pagamentos de despesas indevidas com recursos de suprimento de fundos, concessões indevidas de diárias, terceirização indevida de mão de obra mediante contratação direta, pagamentos relacionados a pessoas jurídicas, e pagamentos de despesas decorrentes de subconvênios celebrados sem autorização do concedente.
3.	Após análise das alegações de defesa, realizada no âmbito da unidade instrutiva, entendeu a secretaria que parte das irregularidades apontadas não serviria para o embasamento e imputação de dano, nos montantes a elas relacionados, como o pagamento a pessoas jurídicas contrariando o disposto no art. 60 da Lei 4.320/64, bem como o pagamento de despesas decorrentes de subconvênios sem prévia autorização, uma vez que houve comprovação da despesa e sua relação com o objeto. Embora se refiram a irregularidades, constituíram apenas infração legal ou de natureza regulamentar, sem que resultassem dano. 
4.	Do mesmo modo, algumas despesas realizadas mediante suprimento de fundos, embora não autorizadas sob tal modalidade, não deveriam ser imputadas a título de dano, conquanto se revelassem infrações aos normativos que as regem, conforme concluiu o diretor da unidade instrutiva. Assim, em seu pronunciamento sobre o mérito, a unidade técnica ajustou o montante do débito, propondo o julgamento pela irregularidade das contas, com condenação solidária dos responsáveis e aplicação de multa proporcional, esta limitada aos montantes sobre os quais não incidiu a prescrição decenal.
5.	Assentindo com a posição dos dirigentes da SecexTCE, o representante do Ministério Público/TCU trouxe proposição adicional de aplicação da multa prevista no art. 58, inciso II, da Lei 8.443/1992 aos responsáveis pelas irregularidades pelas quais afastou-se parcela do débito, entendendo que. conquanto não sejam causadoras de dano, dado o nexo de causalidade das despesas efetuadas com o objeto do convênio, consistiram em atos praticados com grave infração a normas legais regulamentares de natureza contábil, financeira, orçamentária, operacional e patrimonial, apontadas e especificadas nos ofícios de citação. 
6.	Aduziu o Parquet especializado que a jurisprudência desta Corte admite a aplicação concomitante de multas com amparo nos arts. 57 e 58 da Lei 8.443/1992, conforme precedentes mencionados em seu parecer, indicando, ainda, que a multa pela infração a norma legal é cabível aos responsáveis Adhemar Barroso Alves (ex-Diretor-Geral) , Afonso Carlos da Silva Mello (ex-Diretor-Geral) e Juvenal Maynart Cunha (ex-Diretor de Administração e Finanças) , não cabendo a aplicação dela à Sra. Inês do Carmo Raimundo Brito (ex-Diretora-Geral) , uma vez que as duas irregularidades que lhe foram atribuídas corresponderam a imputação de débito e aplicação da multa proporcional.
II
7.	De fato, assiste razão aos pareceres uniformes do titular da unidade técnica e do Ministério Público/TCU, razão pela qual acolho os pronunciamentos, com respectivas propostas evolutivas, como razões de decidir. 
8.	Assim, estou de acordo com as proposições de julgamento pela irregularidade das contas, com condenação em débito e aplicação das sanções previstas nos arts. 57 e 58, inciso II, da Lei 8.443/1992 aos responsáveis.
9.	Consoante verifico dos autos, as defesas apresentadas não se revelaram hábeis à demonstração da regular aplicação dos recursos em sua totalidade. Muito se ativeram a apontar limitações, dificuldades ou peculiaridades dos procedimentos adotados no âmbito da entidade que dirigiram, vinculada ao Governo do Estado da Bahia. Também se limitaram a apontar outros servidores que poderiam melhor justificar os procedimentos, reportando ainda o fato de se encontrar em tramitação junto às varas de fazenda pública do Poder Judiciário da Bahia, ações versando sobre o mesmo assunto, de improbidade administrativa, movidas pelo Ministério Público. Todavia, nenhuma dessas alegações de defesa se revelam suficientes para o afastamento das irregularidades ou do dano, conforme expressamente consignado na instrução transcrita no relatório precedente.
10.	Vale salientar que, por força do que dispõe o art. 70, parágrafo único, da Constituição Federal, bem assim o art. 93 do Decreto-Lei 200/1967 c/c o art. 66 do Decreto 93.872/1986, o ônus da prova da boa e regular aplicação dos recursos públicos, especialmente aqueles confiados mediante convênios, nos quais os recursos são descentralizados para aplicação fora dos controles e sistemas do Governo Federal, recai sobre o gestor, que deve fornecer todas as provas da regular aplicação dos recursos sob sua responsabilidade, em conformidade com os normativos vigentes e reiterada jurisprudência do TCU.
11.	Além disso, o fato de tramitar perante o Poder Judiciário ações outras sobre o mesmo tema não afastam as competências constitucionais de julgamento de contas por parte deste Tribunal, dado o princípio da independência das instâncias e devido às competências próprias atribuídas a esta Corte pelo sistema legal e constitucional vigente (art. 71 da Constituição Federal e Lei 8.443/1992) .
	Dessarte, acolhendo as proposições e análises efetuadas pela unidade instrutiva, com os respectivos ajustes e proposições dos seus dirigentes e do representante do Ministério Público/TCU, manifesto-me por que o Tribunal aprove o acórdão que ora submeto à deliberação deste Colegiado.
TCU, Sala das Sessões Ministro Luciano Brandão Alves de Souza, em 3 de março de 2020.
AUGUSTO SHERMAN CAVALCANTI 
Relator